---
title: "Etude des contrefactuels"
author: "Joanna"
format: html
editor: visual
---

```{r setup}
#| message: false
library(tidyverse)
library(lme4)
library(marginaleffects)
library(readxl)
library(ggplot2)
library(corrplot)
library(questionr)
library(car)
library(ggeffects)
library(GGally)
library(effects)
library(ggpubr)
library(RColorBrewer)
```

```{r seuil utilisés}
## nombre de jours en dessous duquel on considère qu'on est en début de lactation
## en moyenne avant première IA
early_dim_cutoff <- 90
## SCC cut-off
## seuil de cellules au-delà duquel on considère
## qu'il y a mammite clinique
scc_high_cutoff <- 200
```

# Chargement des données utiles

```{r}
lac <- read.csv2("generated_datasets/idele_lac_final.csv")
load("generated_datasets/scc_high_dp_model.RData")
load("generated_datasets/cure_dp_model.RData")
load("generated_datasets/new_inf_model.RData")
```

```{r}
lac <- lac |> 
  mutate(calv_date = as.Date(calv_date, "%Y-%m-%d"))
```

```{r}
lac <- lac |> 
  mutate(
    repro = ifelse(!is.na(n_ai), 1, 0))
```


```{r}
str(lac)
```

```{r}
level_order <- c("primi_healthy", "primi_env", "primi_cont",
                 "dpLow_healthy", "dpLow_env", "dpLow_cont",
                 "dpHigh_healthy", "dpHigh_env", "dpHigh_cont")

```

```{r}
lac <- lac |> 
  mutate(race = as.factor(race),
         mast_cat1 = as.factor(mast_cat1),
         parKat = as.factor(parKat))
```

```{r}
str(lac)
```


# Création de l'échantillon d'étude

On va commencer par construire un jeu de données à l'échelle élevage-année de vêlage.

```{r création du jeu de donnees elevage annee de velage}
hd_yr <- lac |> 
  mutate(lac_id = 1:n()) |> 
  group_by(herd_id, year) |> 
  summarise(n_cows = length(unique(anim_id)), #nombre de vaches qui vêle par troupeau par an
            n_lacs = length(unique(lac_id)), #nombre de lactations
            n_rectrl = length(scc_first_nxt_lac[!is.na(scc_first_nxt_lac)]), #nombre de vaches recontrôlées pour la lactation suivante
            n_low_end_lac = length(nxt_ninf[!is.na(nxt_ninf)]), 
            n_high_end_lac = length(nxt_cure[!is.na(nxt_cure)]),
            p_rectrl = round(n_rectrl / n_lacs, 3), #proportion de recontrôles
            ninf_rate = round(length(nxt_ninf[!is.na(nxt_ninf) & nxt_ninf == 1]) / length(nxt_ninf[!is.na(nxt_ninf)]), 3), #proportion de nouvelles infections
            cure_rate = round(length(nxt_cure[!is.na(nxt_cure) & nxt_cure == 1]) / length(nxt_ninf[!is.na(nxt_cure)]), 3)) #proportion de guérisons
```
```{r proportion de lactation avec au moins un recontrôle}
hd_yr |> 
  filter(n_rectrl > 30) |> 
  ggplot(aes(x = p_rectrl)) +
  geom_histogram() +
  xlab("Proportion de lactations avec au moins un contrôle lors de la lactation suivante.")
```
```{r proportion de lactation avec au moins un recontrôle en fonction de l'année}
hd_yr |> 
  filter(year %in% 2021:2023) |> 
  ggplot(aes(x = p_rectrl, col = factor(year))) +
  geom_density() +
  xlab("Proportion de lactations avec au moins un contrôle lors de la lactation suivante.")
```
Il semble judicieux de fixer le seuil à 50% de recontrôles et au moins 30 vaches recontrôlées par élevage-année


```{r sélection élevages-années}
hd_yr <- hd_yr |> 
  filter(n_rectrl > 30 & p_rectrl > .5)

nrow(hd_yr)

length(unique(hd_yr$herd_id))
```
```{r}
hist(hd_yr$ninf_rate,
     main = "Distribution des proportions de nouvelles infections\nentre le dernier contrôle d'une lactation et le premier contrôle\nde la lactation suivante par élevage-année",
     xlab = "Proportion de nouvelles infections")
```
IL semblerait que le taux de nouvelles infection tourne plutôt autour de 0,15

```{r}
hist(hd_yr$cure_rate,
     main = "Distribution des proportions de guérisons\nentre le dernier contrôle d'une lactation et le premier contrôle\nde la lactation suivante par élevage-année",
     xlab = "Proportion de guérisons")
```
Il semblerait que le taux de guérison tourne autour de 0,7

Même chose avec cette fois une distinction par catégories de mammites 

```{r création du jeux de données élevage année de vêlage stratifié par catégorie de mammites}
hd_yr1 <- lac |>
  mutate(lac_id = 1:n()) |> 
  group_by(herd_id, year, mast_cat1) |> 
  summarise(n_cows = length(unique(anim_id)),
            n_lacs = length(unique(lac_id)),
            n_rectrl = length(scc_first_nxt_lac[!is.na(scc_first_nxt_lac)]),
            n_low_end_lac = length(nxt_ninf[!is.na(nxt_ninf)]),
            n_high_end_lac = length(nxt_cure[!is.na(nxt_cure)]),
            p_rectrl = round(n_rectrl / n_lacs, 3),
            ninf_rate = round(length(nxt_ninf[!is.na(nxt_ninf) & nxt_ninf == 1]) / length(nxt_ninf[!is.na(nxt_ninf)]), 3),
            cure_rate = round(length(nxt_cure[!is.na(nxt_cure) & nxt_cure == 1]) / length(nxt_ninf[!is.na(nxt_cure)]), 3))

hd_yr1 <- left_join(
  hd_yr |> 
    select(herd_id, year),
  hd_yr1
)
```

On calcule à nouveau les mêmes taux mais cette fois en moyenne par catégories de mammites.


```{r}
hd_yr1 |> 
  filter(mast_cat1 %in% level_order) |> 
  group_by(mast_cat1) |> 
  summarise(ninf_mean = mean(ninf_rate, na.rm = TRUE),
            cure_mean = mean(cure_rate, na.rm = TRUE))
```

Cela semble assez cohérent aux vues des résultats obtenues ultérieurement. 

```{r taux de nouvelles infections en fonction du statut mammite en début de lactation agrégé à l'échelle élevage année}
hd_yr1 |> 
  filter(mast_cat1 %in% level_order) |> 
  ggplot(aes(y = ninf_rate, x = mast_cat1)) +
  geom_boxplot()+
  theme(axis.text.x = element_text(angle = 45, vjust = 1, hjust=1))
```

Il semblerait pour certaines catégories, le taux de nouvelles infection est assez proche de 0, comme "dpLow_healthy" alors que par exemple pour "dpHigh_cont" on observe une grande variabilité avec un taux qui se rapprche fortement de 1. 

```{r taux de guérison en fonction du statut mammite en début de lactation agrégé à l'échelle élevage année}
hd_yr1 |> 
  filter(mast_cat1 %in% level_order) |> 
  ggplot(aes(y = cure_rate, x = mast_cat1)) +
  geom_boxplot()+
  theme(axis.text.x = element_text(angle = 45, vjust = 1, hjust=1))
```

ici on observe le phénomène inverse ce qui est conforme à ce qu'on a pu observer précédemment. 



```{r}
lac_ctr <- lac |> 
  mutate(mast_cat2 = case_when(mast_cat1 == "primi_healthy" ~ "primi_healthy",
                  mast_cat1 == "primi_env" ~ "primi_env",
                  mast_cat1 == "primi_cont" ~ "primi_healthy",
                  mast_cat1 == "dpLow_healthy" ~ "dpLow_healthy",
                  mast_cat1 == "dpLow_env" ~ "dpLow_env",
                  mast_cat1 == "dpLow_cont" ~ "dpLow_healthy",
                  mast_cat1 == "dpHigh_healthy" ~ "dpHigh_healthy",
                  mast_cat1 == "dpHigh_env" ~ "dpHigh_env",
                  mast_cat1 == "dpHigh_cont" ~ "dpHigh_healthy"))

lac_ctr <- lac_ctr |> 
  mutate(mast_cat2 = factor(mast_cat2))
```

```{r}
table(lac_ctr$mast_cat2)
```

```{r}
lac_ctr <- lac_ctr |> 
  rename(mast_cat_real = mast_cat1,
         mast_cat1 = mast_cat2)
```

```{r}
lac_ctr <- lac_ctr |> 
  filter(n_ctrl_early > 0 & dp_mis == 0) |> 
  select(anim_id, herd_id, parKat, race, milk_early_max_scaled_p1, milk_early_max_scaled_p2, 
    milk_early_max_scaled_p3, milk_early_max_scaled_p4, mast_cat1)
```

## Probabilité de mise à la reproduction

On va commencer par calculer le taux de mise à la reproduction et le comparer au jeu de donnée initial 

```{r}
repro_full1 <- readRDS("generated_datasets/repro_full1.RData")
```


```{r}
proba = predict(object = repro_full1,
                              newdata = lac_ctr,
                              re.form = NULL,
                              type = "response")
```


```{r} 
lac_ctr <- lac_ctr |> 
  mutate(prob_ctr = predict(object = repro_full1,
                            re.form = NULL,
                            type = "response"))
lac_ctr <- lac_ctr |> 
  rowwise() |> 
  mutate(repro = rbinom(1, 1, prob_ctr)) |> 
  ungroup()
```

## probabilité de succès à la première IA

```{r} 
success_ia_full1 <- readRDS("generated_datasets/success_ia_full1.RData")
```

```{r}
lac_ctr_repro <- lac_ctr |> 
  filter(repro == 1)
```


```{r}
proba = predict(object = success_ia_full1,
                newdata = lac_ctr_repro,
                re.form = NULL,
                type = "response")
```

```{r}
lac_ctr_repro <- lac_ctr_repro |> 
  mutate(prob_ia1_ctr = predict(object = success_ia_full1,
                                newdata = lac_ctr_repro,
                                re.form = NULL,
                                type = "response"))

lac_ctr_repro <- lac_ctr_repro |> 
  rowwise() |> 
  mutate(success_ia1 = rbinom(1, 1, prob_ia1_ctr)) |> 
  ungroup()
```



## Probabilité de recevoir plusieurs inséminations 

```{r}
lac_ctr_ai <- lac_ctr_repro |> 
  filter(success_ia1 == 0)
```


```{r}
ai_number_full1 <- readRDS("generated_datasets/ai_number_full1.RData")
```


```{r}
proba = predict(object = ai_number_full1,
                newdata = lac_ctr_ai,
                re.form = NULL,
                type = "response")

```


```{r}
lac_ctr_ai <- lac_ctr_ai |> 
  mutate(nia_ctr = predict(object = ai_number_full1,
                           newdata = lac_ctr_ai,
                           re.form = NULL,
                           type = "response"))

```

```{r}
lac_ctr_ai <- lac_ctr_ai |> 
  mutate(n_ai = round(nia_ctr))
```

```{r}
lac_ctr_repro <- left_join(lac_ctr_repro,
                           lac_ctr_ai)
```
```{r}
lac_ctr_repro <- lac_ctr_repro |> 
  mutate(n_ai = as.numeric(ifelse(is.na(n_ai), 1, n_ai)))
```


## Probabilité de revêler 

```{r}
repro_revel_mast1 <- readRDS("generated_datasets/repro_revel_mast1.RData")
```

```{r}
lac_ctr_repro <- lac_ctr_repro |> 
  mutate(prob_revel = predict(object = repro_revel_mast1,
                              newdata = lac_ctr_repro,
                              re.form = NULL,
                              type = "response"))

lac_ctr_repro <- lac_ctr_repro |> 
  rowwise() |> 
  mutate(revel = rbinom(1, 1, prob_revel)) |> 
  ungroup()
```


```{r}
prdd <- predict(object = repro_full1,
                newdata = lac_test,
                re.form = NULL,
                type = "response")
```


```{r}
prd <- tibble(
  proba = prdd,
  repro = NA
) |> 
  rowwise() |> 
  mutate(repro = rbinom(1, 1, proba))
```


```{r taux de mise à la reproduction en fonction du statut mammite en début de lactation agrégé à l'échelle élevage année dans le scénario réel}
hd_yr1 |> 
  filter(mast_cat1 %in% level_order) |> 
  ggplot(aes(y = prd_prob, x = mast_cat1)) +
  geom_boxplot()+
  theme(axis.text.x = element_text(angle = 45, vjust = 1, hjust=1))
```


```{r}
hd_yr_ctr <- hd_year_ctr |> 
  group_by(herd_id, mast_cat1, year) |> 
  summarize(ai_rate = mean(prd_prob))
```

```{r taux de mise à la reproduction en fonction du statut mammite en début de lactation agrégé à l'échelle élevage année dans le scénario contrfactuel}
hd_yr1 |> 
  filter(mast_cat1 %in% level_order) |> 
  ggplot(aes(y = prd_prob, x = mast_cat1)) +
  geom_boxplot()+
  theme(axis.text.x = element_text(angle = 45, vjust = 1, hjust=1))
```
