---
title: "Etude des contrefactuels"
author: "Joanna"
format: html
editor: visual
---

```{r setup}
#| message: false
library(tidyverse)
library(lme4)
library(marginaleffects)
library(readxl)
library(ggplot2)
library(corrplot)
library(questionr)
library(car)
library(ggeffects)
library(GGally)
library(effects)
library(ggpubr)
library(RColorBrewer)
library(kableExtra)
```

```{r seuil utilisés}
## nombre de jours en dessous duquel on considère qu'on est en début de lactation
## en moyenne avant première IA
early_dim_cutoff <- 90
## SCC cut-off
## seuil de cellules au-delà duquel on considère
## qu'il y a mammite clinique
scc_high_cutoff <- 200
```

# Chargement des données utiles

```{r}
lac <- read.csv2("generated_datasets/idele_lac_final.csv")
load("generated_datasets/scc_high_dp_model.RData")
load("generated_datasets/cure_dp_model.RData")
load("generated_datasets/new_inf_model.RData")
rec_lac <- read_csv2("generated_datasets/rec_lac.csv")
```

```{r}
lac <- lac |> 
  mutate(calv_date = as.Date(calv_date, "%Y-%m-%d"))
```

```{r}
lac <- lac |> 
  mutate(
    repro = ifelse(!is.na(n_ai), 1, 0))
```


```{r}
str(lac)
```

```{r}
level_order <- c("primi_healthy", "primi_env", "primi_cont",
                 "dpLow_healthy", "dpLow_env", "dpLow_cont",
                 "dpHigh_healthy", "dpHigh_env", "dpHigh_cont")

```

```{r}
lac <- lac |> 
  mutate(race = as.factor(race),
         mast_cat1 = as.factor(mast_cat1),
         parKat = as.factor(parKat))
```

```{r}
str(lac)
```


# Création de l'échantillon d'étude

On va commencer par construire un jeu de données à l'échelle élevage-année de vêlage.

```{r création du jeu de donnees elevage annee de velage}
hd_yr <- lac |> 
  mutate(lac_id = 1:n()) |> 
  group_by(herd_id, year) |> 
  summarise(n_cows = length(unique(anim_id)), #nombre de vaches qui vêle par troupeau par an
            n_lacs = length(unique(lac_id)), #nombre de lactations
            n_rectrl = length(scc_first_nxt_lac[!is.na(scc_first_nxt_lac)]), #nombre de vaches recontrôlées pour la lactation suivante
            n_low_end_lac = length(nxt_ninf[!is.na(nxt_ninf)]), 
            n_high_end_lac = length(nxt_cure[!is.na(nxt_cure)]),
            p_rectrl = round(n_rectrl / n_lacs, 3), #proportion de recontrôles
            ninf_rate = round(length(nxt_ninf[!is.na(nxt_ninf) & nxt_ninf == 1]) / length(nxt_ninf[!is.na(nxt_ninf)]), 3), #proportion de nouvelles infections
            cure_rate = round(length(nxt_cure[!is.na(nxt_cure) & nxt_cure == 1]) / length(nxt_cure[!is.na(nxt_cure)]), 3)) #proportion de guérisons
```
```{r proportion de lactation avec au moins un recontrôle}
hd_yr |> 
  filter(n_rectrl > 30) |> 
  ggplot(aes(x = p_rectrl)) +
  geom_histogram() +
  xlab("Proportion de lactations avec au moins un contrôle lors de la lactation suivante.")
```
```{r proportion de lactation avec au moins un recontrôle en fonction de l'année}
hd_yr |> 
  filter(year %in% 2021:2023) |> 
  ggplot(aes(x = p_rectrl, col = factor(year))) +
  geom_density() +
  xlab("Proportion de lactations avec au moins un contrôle lors de la lactation suivante.")
```
Il semble judicieux de fixer le seuil à 50% de recontrôles et au moins 30 vaches recontrôlées par élevage-année


```{r sélection élevages-années}
hd_yr <- hd_yr |> 
  filter(n_rectrl > 30 & p_rectrl > .5)

nrow(hd_yr)

length(unique(hd_yr$herd_id))
```
```{r}
hist(hd_yr$ninf_rate,
     main = "Distribution des proportions de nouvelles infections\nentre le dernier contrôle d'une lactation et le premier contrôle\nde la lactation suivante par élevage-année",
     xlab = "Proportion de nouvelles infections")
```
IL semblerait que le taux de nouvelles infection tourne plutôt autour de 0,15

```{r}
hist(hd_yr$cure_rate,
     main = "Distribution des proportions de guérisons\nentre le dernier contrôle d'une lactation et le premier contrôle\nde la lactation suivante par élevage-année",
     xlab = "Proportion de guérisons")
```
Il semblerait que le taux de guérison tourne autour de 0,7

Même chose avec cette fois une distinction par catégories de mammites 

```{r création du jeux de données élevage année de vêlage stratifié par catégorie de mammites}
hd_yr1 <- lac |>
  mutate(lac_id = 1:n()) |> 
  group_by(herd_id, year, mast_cat1) |> 
  summarise(n_cows = length(unique(anim_id)),
            n_lacs = length(unique(lac_id)),
            n_rectrl = length(scc_first_nxt_lac[!is.na(scc_first_nxt_lac)]),
            n_low_end_lac = length(nxt_ninf[!is.na(nxt_ninf)]),
            n_high_end_lac = length(nxt_cure[!is.na(nxt_cure)]),
            p_rectrl = round(n_rectrl / n_lacs, 3),
            ninf_rate = round(length(nxt_ninf[!is.na(nxt_ninf) & nxt_ninf == 1]) / length(nxt_ninf[!is.na(nxt_ninf)]), 3),
            cure_rate = round(length(nxt_cure[!is.na(nxt_cure) & nxt_cure == 1]) / length(nxt_ninf[!is.na(nxt_cure)]), 3))

hd_yr1 <- left_join(
  hd_yr |> 
    select(herd_id, year),
  hd_yr1
)
```

On calcule à nouveau les mêmes taux mais cette fois en moyenne par catégories de mammites.


```{r}
hd_yr1 |> 
  filter(mast_cat1 %in% level_order) |> 
  group_by(mast_cat1) |> 
  summarise(ninf_mean = mean(ninf_rate, na.rm = TRUE),
            cure_mean = mean(cure_rate, na.rm = TRUE))
```

Cela semble assez cohérent aux vues des résultats obtenues ultérieurement. 

```{r taux de nouvelles infections en fonction du statut mammite en début de lactation agrégé à l'échelle élevage année}
hd_yr1 |> 
  filter(mast_cat1 %in% level_order) |> 
  ggplot(aes(y = ninf_rate, x = mast_cat1)) +
  geom_boxplot()+
  theme(axis.text.x = element_text(angle = 45, vjust = 1, hjust=1))
```

Il semblerait pour certaines catégories, le taux de nouvelles infection est assez proche de 0, comme "dpLow_healthy" alors que par exemple pour "dpHigh_cont" on observe une grande variabilité avec un taux qui se rapprche fortement de 1. 

```{r taux de guérison en fonction du statut mammite en début de lactation agrégé à l'échelle élevage année}
hd_yr1 |> 
  filter(mast_cat1 %in% level_order) |> 
  ggplot(aes(y = cure_rate, x = mast_cat1)) +
  geom_boxplot()+
  theme(axis.text.x = element_text(angle = 45, vjust = 1, hjust=1))
```

ici on observe le phénomène inverse ce qui est conforme à ce qu'on a pu observer précédemment. 

# Premier scénario : prévention des mammites contagieuses 

```{r}
lac_ctr <- lac |> 
  mutate(mast_cat2 = case_when(mast_cat1 == "primi_healthy" ~ "primi_healthy",
                  mast_cat1 == "primi_env" ~ "primi_env",
                  mast_cat1 == "primi_cont" ~ "primi_healthy",
                  mast_cat1 == "dpLow_healthy" ~ "dpLow_healthy",
                  mast_cat1 == "dpLow_env" ~ "dpLow_env",
                  mast_cat1 == "dpLow_cont" ~ "dpLow_healthy",
                  mast_cat1 == "dpHigh_healthy" ~ "dpHigh_healthy",
                  mast_cat1 == "dpHigh_env" ~ "dpHigh_env",
                  mast_cat1 == "dpHigh_cont" ~ "dpHigh_healthy"))

lac_ctr <- lac_ctr |> 
  mutate(mast_cat2 = factor(mast_cat2))
```

```{r}
table(lac_ctr$mast_cat2)
```

```{r}
lac_ctr <- lac_ctr |> 
  rename(mast_cat_real = mast_cat1,
         mast_cat1 = mast_cat2)
```

```{r}
lac_ctr <- lac_ctr |> 
  filter(n_ctrl_early > 0 & dp_mis == 0) |> 
  select(anim_id, calv_date, herd_id, parKat, race, milk_early_max_scaled_p1, milk_early_max_scaled_p2, 
    milk_early_max_scaled_p3, milk_early_max_scaled_p4, mast_cat1)
```

## Probabilité de mise à la reproduction

On va commencer par calculer le taux de mise à la reproduction et le comparer au jeu de donnée initial 

```{r}
repro_full1 <- readRDS("generated_datasets/repro_full1.RData")
```


```{r}
proba = predict(object = repro_full1,
                              newdata = lac_ctr,
                              re.form = NULL,
                              type = "response")
```


```{r} 
lac_ctr <- lac_ctr |> 
  mutate(prob_ctr = predict(object = repro_full1,
                            re.form = NULL,
                            type = "response"))
lac_ctr <- lac_ctr |> 
  rowwise() |> 
  mutate(repro = rbinom(1, 1, prob_ctr)) |> 
  ungroup()
```

A ce stade lac_ctr comptabilise 125 740 observations 

## probabilité de succès à la première IA

```{r, eval=FALSE} 
success_ia_full1 <- readRDS("generated_datasets/success_ia_full1.RData")
```

```{r}
lac_ctr_repro <- lac_ctr |> 
  filter(repro == 1)
```


```{r, eval=FALSE}
proba = predict(object = success_ia_full1,
                newdata = lac_ctr_repro,
                re.form = NULL,
                type = "response")
```

```{r, eval=FALSE}
lac_ctr_repro <- lac_ctr_repro |> 
  mutate(prob_ia1_ctr = predict(object = success_ia_full1,
                                newdata = lac_ctr_repro,
                                re.form = NULL,
                                type = "response"))

lac_ctr_repro <- lac_ctr_repro |> 
  rowwise() |> 
  mutate(success_ia1 = rbinom(1, 1, prob_ia1_ctr)) |> 
  ungroup()
```

```{r, eval=FALSE}
lac_ctr_repro_unique <- lac_ctr_repro |> 
  distinct(anim_id, calv_date, herd_id, parKat, race, milk_early_max_scaled_p1, milk_early_max_scaled_p2,
           milk_early_max_scaled_p3, milk_early_max_scaled_p4, mast_cat1, prob_ctr, repro, .keep_all = TRUE)
```


```{r, eval=FALSE}
lac_ctr <- left_join(lac_ctr, lac_ctr_repro)
```


## Probabilité de recevoir plusieurs inséminations 

```{r, eval=FALSE}
lac_ctr_ai <- lac_ctr_repro |> 
  filter(success_ia1 == 0)
```


```{r, eval=FALSE}
ai_number_full1 <- readRDS("generated_datasets/ai_number_full1.RData")
```


```{r, eval=FALSE}
proba = predict(object = ai_number_full1,
                newdata = lac_ctr_ai,
                re.form = NULL,
                type = "response")

```


```{r, eval=FALSE}
lac_ctr_ai <- lac_ctr_ai |> 
  mutate(nia_ctr = predict(object = ai_number_full1,
                           newdata = lac_ctr_ai,
                           re.form = NULL,
                           type = "response"))

```

```{r, eval=FALSE}
lac_ctr_ai <- lac_ctr_ai |> 
  mutate(n_ai = round(nia_ctr))
```

```{r, eval=FALSE}
lac_ctr_repro <- left_join(lac_ctr_repro,
                           lac_ctr_ai)
```
```{r, eval=FALSE}
lac_ctr_repro <- lac_ctr_repro |> 
  mutate(n_ai = as.numeric(ifelse(is.na(n_ai), 1, n_ai)))
```


```{r, eval=FALSE}
lac_ctr <- left_join(lac_ctr, lac_ctr_repro)
```

## Probabilité de revêler 

```{r}
repro_revel_mast1 <- readRDS("generated_datasets/repro_revel_mast1.RData")
repro_revel_mast_final <- readRDS("generated_datasets/repro_revel_mast_final.RData")
```

```{r}
lac_ctr_repro <- lac_ctr_repro |> 
  mutate(prob_revel = predict(object = repro_revel_mast_final,
                              newdata = lac_ctr_repro,
                              re.form = NULL,
                              type = "response"))

lac_ctr_repro <- lac_ctr_repro |> 
  rowwise() |> 
  mutate(revel = rbinom(1, 1, prob_revel)) |> 
  ungroup()
```


```{r}
lac_ctr <- left_join(lac_ctr, lac_ctr_repro)
```

## production laitière 

```{r}
lac_start_model_full2 <- readRDS("generated_datasets/lac_start_model_full2")
```

```{r}
rec_lac <- rec_lac |> 
  mutate(parKat = as.factor(parKat),
         race = as.factor(race))
```


```{r}
rec_lac_ctr <- rec_lac |> 
  mutate(mast_cat2 = as.factor(case_when(mast_cat1 == "primi_healthy" ~ "primi_healthy",
                  mast_cat1 == "primi_env" ~ "primi_env",
                  mast_cat1 == "primi_cont" ~ "primi_healthy",
                  mast_cat1 == "dpLow_healthy" ~ "dpLow_healthy",
                  mast_cat1 == "dpLow_env" ~ "dpLow_env",
                  mast_cat1 == "dpLow_cont" ~ "dpLow_healthy",
                  mast_cat1 == "dpHigh_healthy" ~ "dpHigh_healthy",
                  mast_cat1 == "dpHigh_env" ~ "dpHigh_env",
                  mast_cat1 == "dpHigh_cont" ~ "dpHigh_healthy")))
```

```{r}
rec_lac_ctr <- rec_lac_ctr |> 
  rename(mast_cat_real = mast_cat1,
         mast_cat1 = mast_cat2)
```

```{r}
rec_lac_ctr <- rec_lac_ctr |> 
  filter(dp_mis == 0)
```


```{r}
rec_lac_ctr <- rec_lac_ctr |> 
  mutate(pl = predict(object = lac_start_model_full2,
                      newdata = rec_lac_ctr,
                      re.form = NULL,
                      type = "response"))
```


## Probabilité de mort 

```{r, eval=FALSE}
cox_model_essai2 <- readRDS("generated_datasets/cox_model_essai2.RData")
```

```{r, eval=FALSE}
lac_ctr <- lac_ctr |> 
  mutate(death_risk = predict(object = cox_model_essai2,
                      newdata = lac_ctr,
                      re.form = NULL,
                      type = "risk"))

lac_ctr <- lac_ctr |> 
  mutate(death_risk_prob = 1 / (1 + exp(-scale(death_risk))))  # Utiliser scale pour centrer les scores

lac_ctr <- lac_ctr |> 
  rowwise() |> 
  mutate(dth = rbinom(1, 1, death_risk_prob)) |> 
  ungroup()
```

## Probabilité d'avoir un dernier contrôle élevé 

```{r}
summary(scc_high_dp_model)
```

```{r}
lac_ctr_dynamo <- lac_ctr |> 
  filter(repro == 1)
```

```{r}
lac_ctr_dynamo <- lac_ctr_dynamo |> 
  mutate(dpHigh_prob = predict(object = scc_high_dp_model,
                               newdata = lac_ctr_dynamo,
                               re.form = NULL,
                               type = "response",
                               allow.new.levels = TRUE))

lac_ctr_dynamo <- lac_ctr_dynamo |> 
  rowwise() |> 
  mutate(dpHigh = rbinom(1, 1, dpHigh_prob)) |> 
  ungroup()
```


```{r}
lac_ctr <- left_join(lac_ctr, lac_ctr_dynamo)
```

## Probabilité de guérison pendant le tarissement 

On doit prendre les vaches qui ont revêler. 

```{r}
lac_ctr_revel <- lac_ctr_dynamo |> 
  filter(revel == 1)
```

```{r}
lac_ctr_dpHigh <- lac_ctr_revel |> 
  filter(dpHigh == 1)

lac_ctr_dpLow <- lac_ctr_revel |> 
  filter(dpHigh == 0)
```




```{r}
lac_ctr_dpHigh <- lac_ctr_dpHigh |> 
  mutate(cure_prob = predict(object = cure_dp_model,
                               newdata = lac_ctr_dpHigh,
                               re.form = NULL,
                               type = "response",
                               allow.new.levels = TRUE
                             ))

lac_ctr_dpHigh <- lac_ctr_dpHigh |> 
  rowwise() |> 
  mutate(cure = rbinom(1, 1, cure_prob)) |> 
  ungroup()
```


```{r}
lac_ctr <- left_join(lac_ctr, lac_ctr_dpHigh)
```

## Probabilité de nouvelle infection 

```{r}
lac_ctr_dpLow <- lac_ctr_dpLow |> 
  mutate(ninf_prob = predict(object = new_inf_model,
                               newdata = lac_ctr_dpLow,
                               re.form = NULL,
                               type = "response",
                               allow.new.levels = TRUE
                             ))

lac_ctr_dpLow <- lac_ctr_dpLow |> 
   rowwise() |> 
  mutate(ninf = rbinom(1, 1, ninf_prob)) |> 
  ungroup()
```

```{r}
lac_ctr <- left_join(lac_ctr, lac_ctr_dpLow)
```
Maintenant on refais les dynamique selon le modèle réalisé plus haut 

# Visualisation

```{r}
lac_ctr <- lac_ctr |> 
  mutate(year = format(calv_date, "%Y"))
```


```{r création du jeu de donnees elevage annee de velage}
hd_yr_ctr <- lac_ctr |> 
  mutate(lac_id = 1:n()) |> 
  group_by(herd_id, year) |> 
  summarise(n_cows = length(unique(anim_id)), #nombre de vaches qui vêle par troupeau par an
            n_lacs = length(unique(lac_id)), #nombre de lactations
            n_rectrl = length(revel[!is.na(revel)]), #nombre de vaches recontrôlées pour la lactation suivante
            n_low_end_lac = length(ninf[!is.na(ninf)]), 
            n_high_end_lac = length(cure[!is.na(cure)]),
            p_rectrl = round(n_rectrl / n_lacs, 3), #proportion de recontrôles
            ninf_rate = round(length(ninf[!is.na(ninf) & ninf == 1]) / length(ninf[!is.na(ninf)]), 3), #proportion de nouvelles infections
            cure_rate = round(length(cure[!is.na(cure) & cure == 1]) / length(cure[!is.na(cure)]), 3)) #proportion de guérisons
```
```{r proportion de lactation avec au moins un recontrôle, eval = FALSE}
hd_yr_ctr |> 
  filter(n_rectrl > 30) |> 
  ggplot(aes(x = p_rectrl)) +
  geom_histogram() +
  xlab("Proportion de lactations avec au moins un contrôle lors de la lactation suivante.")
```

```{r sélection élevages-années, eval = FALSE}
hd_yr_ctr <- hd_yr_ctr |> 
  filter(n_rectrl > 30 & p_rectrl > .5)

nrow(hd_yr_ctr)

length(unique(hd_yr_ctr$herd_id))
```

```{r}
hist(hd_yr_ctr$ninf_rate,
     main = "Distribution contrefactuelle des proportions de nouvelles infections\nentre le dernier contrôle d'une lactation et le premier contrôle\nde la lactation suivante par élevage-année",
     xlab = "Proportion de nouvelles infections contrefactuelles")
```
```{r}
hist(hd_yr_ctr$cure_rate,
     main = "Distribution contrefactuelle des proportions de guérisons\nentre le dernier contrôle d'une lactation et le premier contrôle\nde la lactation suivante par élevage-année",
     xlab = "Proportion de guérisons contrefactuelles")
```
```{r}
# Ajoute une colonne pour identifier le type de données
hd_yr <- hd_yr |> 
  mutate(type = "Factuel",
         year = as.character(year))

hd_yr_ctr <- hd_yr_ctr |> 
  mutate(type = "Contrefactuel")

# Combine les deux jeux de données
combi <- bind_rows(hd_yr, hd_yr_ctr)
```

```{r}
# Crée le boxplot
comp_ninf <- ggplot(combi, aes(x = type, y = ninf_rate, fill = type)) +
  geom_boxplot() +
  labs(title = "Comparaison des taux de nouvelles infections : Factuels vs Contrefactuels",
       x = "Type de données",
       y = "Taux de nouvelles infections") +
  theme_minimal() +
  scale_fill_manual(values = c("Factuel" = "skyblue", "Contrefactuel" = "salmon"))

comp_ninf
```
```{r}
saveRDS(comp_ninf, "generated_datasets/comp_ninf.RData")
```


```{r, test de normalité de ninf}
normal_test_ninf <- tapply(combi$ninf_rate, combi$type, shapiro.test)
print(normal_test_ninf)
```

hypothèse de normalité rejetée. 

```{r}
test_final_ninf <- wilcox.test(combi$ninf_rate~combi$type)
print(test_final_ninf)
```
pas de différence significative 


```{r}
condition_factual <- combi$type == "Factuel"
condition_counterfactual <- combi$type == "Contrefactuel"

# Extraction des résultats
t_stat_ninf_ctr <- normal_test_ninf$Contrefactuel$statistic
t_p_value_ninf_ctr <- normal_test_ninf$Contrefactuel$p.value
t_stat_ninf_fact <- normal_test_ninf$Factuel$statistic
t_p_value_ninf_fact <- normal_test_ninf$Factuel$p.value
mean_fact <- mean(combi$ninf_rate[condition_factual], na.rm = TRUE)
mean_ctr <- mean(combi$ninf_rate[condition_counterfactual], na.rm = TRUE)

w_statistic_ninf <- test_final_ninf$statistic
w_p_value_ninf <- test_final_ninf$p.value
```


```{r}
# Création du tableau
resultats_ninf <- data.frame(
  Test = c("Test de Student factual","Test de Student counterfactual", "Test de Wilcoxon"),
  Statistique = c(sprintf("%.3f", t_stat_ninf_fact), sprintf("%.3f", t_stat_ninf_ctr), sprintf("%.2f", w_statistic_ninf)),
  Valeur_p = c(sprintf("%.3e", t_p_value_ninf_fact), sprintf("%.3e", t_p_value_ninf_ctr), sprintf("%.3f", w_p_value_ninf)),
  Moyennes = c(sprintf("%.2f", mean_fact), sprintf("%.2f", mean_ctr), NA)
)

# Affichage du tableau
scenario1_ninf <- kable(resultats_ninf, caption = "Tableau des résultats des tests statistiques pour la comparaison du taux de nouvelles infections pour le scénario 1") %>%
  kable_styling(bootstrap_options = c("striped", "hover", "condensed", "responsive"))

scenario1_ninf

saveRDS(scenario1_ninf, "generated_datasets/scenario1_ninf.RData")
```

```{r}

# Crée le boxplot
comp_cure <- ggplot(combi, aes(x = type, y = cure_rate, fill = type)) +
  geom_boxplot() +
  labs(title = "Comparaison des taux de guérison : Factuels vs Contrefactuels",
       x = "Type de données",
       y = "Taux de guérison") +
  theme_minimal() +
  scale_fill_manual(values = c("Factuel" = "skyblue", "Contrefactuel" = "salmon"))

comp_cure
```
```{r}
saveRDS(comp_cure, "generated_datasets/comp_cure.RData")
```

```{r, test de normalité de cure}
normal_test_cure <- tapply(combi$cure_rate, combi$type, shapiro.test)
print(normal_test_cure)
```

hypothèse de normalité rejetée.

```{r}
test_final_cure <- wilcox.test(combi$cure_rate~combi$type)
print(test_final_cure)
```
p-value < 0,05 donc il existe une différence significative 


```{r}
condition_factual <- combi$type == "Factuel"
condition_counterfactual <- combi$type == "Contrefactuel"

# Extraction des résultats
t_stat_cure_ctr <- normal_test_cure $Contrefactuel$statistic
t_p_value_cure_ctr <- normal_test_cure $Contrefactuel$p.value
t_stat_cure_fact <- normal_test_cure$Factuel$statistic
t_p_value_cure_fact <- normal_test_cure$Factuel$p.value
mean_fact <- mean(combi$cure_rate[condition_factual], na.rm = TRUE)
mean_ctr <- mean(combi$cure_rate[condition_counterfactual], na.rm = TRUE)

w_statistic_cure <- test_final_cure$statistic
w_p_value_cure <- test_final_cure$p.value
```


```{r}
# Création du tableau
resultats_cure <- data.frame(
  Test = c("Test de Student factual","Test de Student counterfactual", "Test de Wilcoxon"),
  Statistique = c(sprintf("%.3f", t_stat_cure_fact), sprintf("%.3f", t_stat_cure_ctr), sprintf("%.2f", w_statistic_cure)),
  Valeur_p = c(sprintf("%.3e", t_p_value_cure_fact), sprintf("%.3e", t_p_value_cure_ctr), sprintf("%.3e", w_p_value_cure)),
  Moyennes = c(sprintf("%.3f", mean_fact), sprintf("%.3f", mean_ctr), NA)
)

# Affichage du tableau
scenario1_cure <- kable(resultats_cure, caption = "Tableau des résultats des tests statistiques pour la comparaison du taux de guérison pour le scénario 1") %>%
  kable_styling(bootstrap_options = c("striped", "hover", "condensed", "responsive"))

scenario1_cure

saveRDS(scenario1_cure, "generated_datasets/scenario1_cure.RData")
```

```{r}
rec_lac_ctr <- rec_lac_ctr |> 
  mutate(year = format(calv_date, "%Y"))

rec_lac <- rec_lac |> 
  mutate(year = format(calv_date, "%Y"))
```

```{r}
rec_hd_yr <- rec_lac |> 
  group_by(herd_id, year, dim) |>
  summarize(n_cows = length(unique(anim_id)),
            mean_milk = mean(milk))
            
```
```{r}
rec_hy_yr_ctr <- rec_lac_ctr |> 
  group_by(herd_id, year, dim) |>
  summarize(n_cows = length(unique(anim_id)),
            mean_milk = mean(pl))
  
```
```{r}
rec_hd_yr <- rec_hd_yr |> 
  mutate(type = "factual")

rec_hy_yr_ctr <- rec_hy_yr_ctr |> 
  mutate(type = "counterfactual")
```


```{r}
rec_hd_yr_combine <- bind_rows(rec_hd_yr, rec_hy_yr_ctr)
```

```{r}
# Créer la courbe avec ggplot2
ggplot(rec_hd_yr_combine, aes(x = dim, y = mean_milk, color = type)) +
  geom_line(stat = "summary", fun = mean, size = 1) + # Courbes basées sur la moyenne de production par DIM
  geom_point(stat = "summary", fun = mean) + # Ajouter des points pour visualiser la moyenne
  labs(title = "Production laitière selon les jours en lait (DIM)",
       x = "Jours en lait (DIM)",
       y = "Production laitière moyenne (kg)",
       color = "Type") +
  theme_minimal()
```

# Autre tentative pour montrer la modification sur la PL 

```{r}
lac <- lac |> 
  mutate(dim = 15)

lac_ctr <- lac_ctr |> 
  mutate(dim = 15)
```

```{r}
lac <- lac |> 
  filter(dp_mis == 0)

lac <- lac |> 
  mutate(pl = predict(object = lac_start_model_full2,
                      newdata = lac,
                      re.form = NULL,
                      type = "response"))
```

```{r}
lac_ctr <- lac_ctr |> 
  mutate(pl = predict(object = lac_start_model_full2,
                      newdata = lac_ctr,
                      re.form = NULL,
                      type = "response"))
```

on va essayer de réaliser un box plot afin de comparer les deux jeux de données 



```{r}
hd_milk <- lac |> 
  group_by(herd_id, year) |>
  summarize(n_cows = length(unique(anim_id)),
            mean_milk = mean(pl))
```

```{r}
hd_milk_ctr <- lac_ctr |> 
  group_by(herd_id, year) |>
  summarize(n_cows = length(unique(anim_id)),
            mean_milk = mean(pl))
```


```{r}
hd_milk <- hd_milk |> 
  mutate(type = "factual") |> 
  mutate(year = as.character(year))

hd_milk_ctr <- hd_milk_ctr |> 
  mutate(type = "counterfactual")
```

```{r}
hd_milk_combine <- bind_rows(hd_milk, hd_milk_ctr)
```

```{r}
comp_pl <- ggplot(hd_milk_combine, aes(x = type, y = mean_milk, fill = type)) +
  geom_boxplot() +
  labs(title = "Comparaison de la production laitière à DIM = 15 jours",
       x = "Type de données",
       y = "Production laitière (kg)") +
  theme_minimal()

comp_pl 
```
```{r}
saveRDS(comp_pl, "generated_datasets/comp_pl.RData")
```

```{r, test de normalité de pl1}
normal_test_pl <- tapply(hd_milk_combine$mean_milk, hd_milk_combine$type, shapiro.test)
print(normal_test_pl)
```

```{r}
test_final_pl <- wilcox.test(hd_milk_combine$mean_milk~hd_milk_combine$type)
print(test_final_pl)
```
p-value > 0,05 donc pas de différence significative 

```{r}
condition_factual <- hd_milk_combine$type == "factual"
condition_counterfactual <- hd_milk_combine$type == "counterfactual"

# Extraction des résultats
t_stat_pl_ctr <- normal_test_pl$counterfactual$statistic
t_df_pl_ctr <- normal_test_pl$counterfactual$parameter
t_p_value_pl_ctr <- normal_test_pl$counterfactual$p.value
t_stat_pl_fact <- normal_test_pl$factual$statistic
t_df_pl_fact <- normal_test_pl$factual$parameter
t_p_value_pl_fact <- normal_test_pl$factual$p.value
mean_fact <- mean(hd_milk_combine$mean_milk[condition_factual], na.rm = TRUE)
mean_ctr <- mean(hd_milk_combine$mean_milk[condition_counterfactual], na.rm = TRUE)

w_statistic_pl <- test_final_pl$statistic
w_p_value_pl <- test_final_pl$p.value
```


```{r}
# Création du tableau
resultats_pl <- data.frame(
  Test = c("Test de Student factual","Test de Student counterfactual", "Test de Wilcoxon"),
  Statistique = c(sprintf("%.3f", t_stat_pl_fact), sprintf("%.3f", t_stat_pl_ctr), sprintf("%.2f", w_statistic_pl)),
  Valeur_p = c(sprintf("%.6f", t_p_value_pl_fact), sprintf("%.6f", t_p_value_pl_ctr), sprintf("%.3f", w_p_value_pl)),
  Moyennes = c(sprintf("%.2f", mean_fact), sprintf("%.2f", mean_ctr), NA)
)

# Affichage du tableau
scenario1_pl <- kable(resultats_pl, caption = "Tableau des résultats des tests statistiques pour la comparaison de PL moyenne a J15 pour le scénario 1") %>%
  kable_styling(bootstrap_options = c("striped", "hover", "condensed", "responsive"))

scenario1_pl

saveRDS(scenario1_pl, "generated_datasets/scenario1_pl.RData")
```


# Deuxième scénario : Réforme des vaches contagieuses 

Cette fois-ci au lieu de modifier le statut des animaux je vais simplement réformer les animaux contagieux. 

```{r}
lac_ref <- lac |> 
  mutate(cull_need = ifelse(mast_cat1 == "primi_cont" | mast_cat1 == "dpLow_cont" | mast_cat1 == "dpHigh_cont", 1,0))
```

```{r}
lac_ref <- lac_ref |> 
  group_by(anim_id) |> 
  mutate(cull = ifelse((cull_need == 1 & lag(cull_need, default = 0) == 0) | 
                       (cull_need == 1 & lag(cull_need, default = 0) == 1), 1, 0)) |> 
  ungroup()
  
```

```{r}
lac_cull <- lac_ref |> 
  filter(cull == 0)
```

```{r}
lac_cull <- lac_cull |> 
  filter(n_ctrl_early > 0 & dp_mis == 0) |> 
  select(herd_id, anim_id, calv_date, parKat, milk_early_max_scaled, milk_early_max_scaled_p1, milk_early_max_scaled_p2, milk_early_max_scaled_p3, milk_early_max_scaled_p4, mast_cat1, race)
```

## probabilité de reproduction 


```{r} 
lac_cull <- lac_cull |> 
  mutate(prob_ctr = predict(object = repro_full1,
                            newdata = lac_cull,
                            re.form = NULL,
                            type = "response"))
lac_cull <- lac_cull |> 
  rowwise() |> 
  mutate(repro = rbinom(1, 1, prob_ctr)) |> 
  ungroup()
```

```{r}
lac_cull_repro <- lac_cull |> 
  filter(repro == 1)
```

A ce stade lac_cull comptabilise 110 817 obs 

## probabilité de réussite à la première IA


```{r, eval=FALSE}
lac_cull_repro <- lac_cull_repro |> 
  mutate(prob_ia1_ctr = predict(object = success_ia_full1,
                                newdata = lac_cull_repro,
                                re.form = NULL,
                                type = "response"))

lac_cull_repro <- lac_cull_repro |> 
  rowwise() |> 
  mutate(success_ia1 = rbinom(1, 1, prob_ia1_ctr)) |> 
  ungroup()
```



```{r, eval=FALSE}
lac_cull <- left_join(lac_cull, lac_cull_repro)
```
## Probabilité d'être réinséminée 


```{r, eval=FALSE}
lac_cull_ai <- lac_cull_repro |> 
  filter(success_ia1 == 0)
```


```{r, eval=FALSE}
lac_cull_ai <- lac_cull_ai |> 
  mutate(nia_ctr = predict(object = ai_number_full1,
                           newdata = lac_cull_ai,
                           re.form = NULL,
                           type = "response"))

```

```{r, eval=FALSE}
lac_cull_ai <- lac_cull_ai |> 
  mutate(n_ai = round(nia_ctr))
```

```{r, eval=FALSE}
lac_cull_repro <- left_join(lac_cull_repro,
                           lac_cull_ai)
```

```{r, eval=FALSE}
lac_cull_repro <- lac_cull_repro |> 
  mutate(n_ai = as.numeric(ifelse(is.na(n_ai), 1, n_ai)))
```


```{r, eval=FALSE}
lac_cull <- left_join(lac_cull, lac_cull_repro)
```
##Probabilité de revêler 


```{r}
lac_cull_repro <- lac_cull_repro |> 
  mutate(prob_revel = predict(object = repro_revel_mast_final,
                              newdata = lac_cull_repro,
                              re.form = NULL,
                              type = "response"))

lac_cull_repro <- lac_cull_repro |> 
  rowwise() |> 
  mutate(revel = rbinom(1, 1, prob_revel)) |> 
  ungroup()
```


```{r}
lac_cull <- left_join(lac_cull, lac_cull_repro)
```

##Probabilité de mort 


```{r, eval=FALSE}
lac_cull <- lac_cull |> 
  mutate(death_risk = predict(object = cox_model_essai2,
                      newdata = lac_cull,
                      re.form = NULL,
                      type = "risk"))

lac_cull <- lac_cull |> 
  mutate(death_risk_prob = 1 / (1 + exp(-scale(death_risk))))  # Utiliser scale pour centrer les scores

lac_cull <- lac_cull |> 
  rowwise() |> 
  mutate(dth = rbinom(1, 1, death_risk_prob)) |> 
  ungroup()
```

## Probabilité d'un dernier contrôle élevé 


```{r}
lac_cull_dynamo <- lac_cull |> 
  filter(repro == 1)
```

```{r}
lac_cull_dynamo <- lac_cull_dynamo |> 
  mutate(dpHigh_prob = predict(object = scc_high_dp_model,
                               newdata = lac_cull_dynamo,
                               re.form = NULL,
                               type = "response",
                               allow.new.levels = TRUE))

lac_cull_dynamo <- lac_cull_dynamo |> 
  rowwise() |> 
  mutate(dpHigh = rbinom(1, 1, dpHigh_prob)) |> 
  ungroup()
```


```{r}
lac_cull <- left_join(lac_cull, lac_cull_dynamo)
```

## Probabilité de guérison 

On doit prendre les vaches qui ont revêler. 

```{r}
lac_cull_revel <- lac_cull_dynamo |> 
  filter(revel == 1)
```

```{r}
lac_cull_dpHigh <- lac_cull_revel |> 
  filter(dpHigh == 1)

lac_cull_dpLow <- lac_cull_revel |> 
  filter(dpHigh == 0)
```




```{r}
lac_cull_dpHigh <- lac_cull_dpHigh |> 
  mutate(cure_prob = predict(object = cure_dp_model,
                               newdata = lac_cull_dpHigh,
                               re.form = NULL,
                               type = "response",
                               allow.new.levels = TRUE
                             ))

lac_cull_dpHigh <- lac_cull_dpHigh |> 
  rowwise() |> 
  mutate(cure = rbinom(1, 1, cure_prob)) |> 
  ungroup()
```


```{r}
lac_cull <- left_join(lac_cull, lac_cull_dpHigh)
```
## Probabilité de nouvelle infection 


```{r}
lac_cull_dpLow <- lac_cull_dpLow |> 
  mutate(ninf_prob = predict(object = new_inf_model,
                               newdata = lac_cull_dpLow,
                               re.form = NULL,
                               type = "response",
                               allow.new.levels = TRUE
                             ))

lac_cull_dpLow <- lac_cull_dpLow |> 
   rowwise() |> 
  mutate(ninf = rbinom(1, 1, ninf_prob)) |> 
  ungroup()
```

```{r}
lac_cull <- left_join(lac_cull, lac_cull_dpLow)
```

# Visualisation 

```{r}
lac_cull <- lac_cull |> 
  mutate(year = format(calv_date, "%Y"))
```


```{r création du jeu de donnees elevage annee de velage}
hd_yr_cull <- lac_cull |> 
  mutate(lac_id = 1:n()) |> 
  group_by(herd_id, year) |> 
  summarise(n_cows = length(unique(anim_id)), #nombre de vaches qui vêle par troupeau par an
            n_lacs = length(unique(lac_id)), #nombre de lactations
            n_rectrl = length(revel[!is.na(revel)]), #nombre de vaches recontrôlées pour la lactation suivante
            n_low_end_lac = length(ninf[!is.na(ninf)]), 
            n_high_end_lac = length(cure[!is.na(cure)]),
            p_rectrl = round(n_rectrl / n_lacs, 3), #proportion de recontrôles
            ninf_rate = round(length(ninf[!is.na(ninf) & ninf == 1]) / length(ninf[!is.na(ninf)]), 3), #proportion de nouvelles infections
            cure_rate = round(length(cure[!is.na(cure) & cure == 1]) / length(cure[!is.na(cure)]), 3)) #proportion de guérisons
```

```{r proportion de lactation avec au moins un recontrôle}
hd_yr_cull |> 
  filter(n_rectrl > 30) |> 
  ggplot(aes(x = p_rectrl)) +
  geom_histogram() +
  xlab("Proportion de lactations avec au moins un contrôle lors de la lactation suivante.")
```


```{r sélection élevages-années}
hd_yr_cull <- hd_yr_cull |> 
  filter(n_rectrl > 30 & p_rectrl > .5)

nrow(hd_yr_cull)

length(unique(hd_yr_cull$herd_id))
```

```{r}
hist(hd_yr_cull$ninf_rate,
     main = "Distribution contrefactuelle des proportions de nouvelles infections\nentre le dernier contrôle d'une lactation et le premier contrôle\nde la lactation suivante par élevage-année",
     xlab = "Proportion de nouvelles infections contrefactuelles")
```
```{r}
hist(hd_yr_cull$cure_rate,
     main = "Distribution contrefactuelle des proportions de guérisons\nentre le dernier contrôle d'une lactation et le premier contrôle\nde la lactation suivante par élevage-année",
     xlab = "Proportion de guérisons contrefactuelles")
```



```{r}
lac_cull <- lac_cull |> 
  mutate(dim = 15)
```



```{r}
lac_cull <- lac_cull |> 
  mutate(pl = predict(object = lac_start_model_full2,
                      newdata = lac_cull,
                      re.form = NULL,
                      type = "response"))
```

on va essayer de réaliser un box plot afin de comparer les deux jeux de données 



```{r}
hd_milk_cull <- lac_cull |> 
  group_by(herd_id, year) |>
  summarize(n_cows = length(unique(anim_id)),
            mean_milk = mean(pl))
```


```{r}

hd_milk_cull <- hd_milk_cull |> 
  mutate(type = "counterfactual")
```

```{r}
hd_milk_combine2 <- bind_rows(hd_milk, hd_milk_cull)
```

```{r}
comp_pl2 <- ggplot(hd_milk_combine2, aes(x = type, y = mean_milk, fill = type)) +
  geom_boxplot() +
  labs(title = "Comparaison de la production laitière à DIM = 15 jours",
       x = "Type de données",
       y = "Production laitière (kg)") +
  theme_minimal()

comp_pl2
```
```{r}
saveRDS(comp_pl2, "generated_datasets/comp_pl2.RData")
```

```{r, test de normalité de pl2}
normal_test_pl2 <- tapply(hd_milk_combine2$mean_milk, hd_milk_combine2$type, shapiro.test)
print(normal_test_pl2)
```
hypothèse de normalité rejetée. 


```{r}
test_final_pl2 <- wilcox.test(hd_milk_combine2$mean_milk~hd_milk_combine2$type)
print(test_final_pl2)
```
pas de différence significative 

```{r}
condition_factual <- hd_milk_combine2$type == "factual"
condition_counterfactual <- hd_milk_combine2$type == "counterfactual"

# Extraction des résultats
t_stat_pl_ctr <- normal_test_pl2$counterfactual$statistic
t_df_pl_ctr <- normal_test_pl2$counterfactual$parameter
t_p_value_pl_ctr <- normal_test_pl2$counterfactual$p.value
t_stat_pl_fact <- normal_test_pl2$factual$statistic
t_df_pl_fact <- normal_test_pl2$factual$parameter
t_p_value_pl_fact <- normal_test_pl2$factual$p.value
mean_fact <- mean(hd_milk_combine2$mean_milk[condition_factual], na.rm = TRUE)
mean_ctr <- mean(hd_milk_combine2$mean_milk[condition_counterfactual], na.rm = TRUE)

w_statistic_pl <- test_final_pl2$statistic
w_p_value_pl <- test_final_pl2$p.value
```


```{r}
# Création du tableau
resultats_pl2 <- data.frame(
  Test = c("Test de Student factual","Test de Student counterfactual", "Test de Wilcoxon"),
  Statistique = c(sprintf("%.3f", t_stat_pl_fact), sprintf("%.3f", t_stat_pl_ctr), sprintf("%.2f", w_statistic_pl)),
  Valeur_p = c(sprintf("%.6f", t_p_value_pl_fact), sprintf("%.6f", t_p_value_pl_ctr), sprintf("%.3f", w_p_value_pl)),
  Moyennes = c(sprintf("%.2f", mean_fact), sprintf("%.2f", mean_ctr), NA)
)

# Affichage du tableau
scenario2_pl <- kable(resultats_pl2, caption = "Tableau des résultats des tests statistiques pour la comparaison de PL moyenne a J15 pour le scénario 2") %>%
  kable_styling(bootstrap_options = c("striped", "hover", "condensed", "responsive"))

scenario2_pl

saveRDS(scenario2_pl, "generated_datasets/scenario2_pl.RData")
```

```{r}
hd_yr_cull <- hd_yr_cull |> 
  mutate(type = "Contrefactuel")

# Combine les deux jeux de données
combi2 <- bind_rows(hd_yr, hd_yr_cull)
```

```{r}
# Crée le boxplot
comp_ninf2 <- ggplot(combi2, aes(x = type, y = ninf_rate, fill = type)) +
  geom_boxplot() +
  labs(title = "Comparaison des taux de nouvelles infections : Factuels vs Contrefactuels",
       x = "Type de données",
       y = "Taux de nouvelles infections") +
  theme_minimal() +
  scale_fill_manual(values = c("Factuel" = "skyblue", "Contrefactuel" = "salmon"))

comp_ninf2
```
```{r}
saveRDS(comp_ninf2, "generated_datasets/comp_ninf2.RData")
```

```{r, test de normalité de ninf2}
normal_test_ninf2 <- tapply(combi2$ninf_rate, combi2$type, shapiro.test)
print(normal_test_ninf2)
```
hypothèse de normalité rejetée

```{r}
test_final_ninf2 <- wilcox.test(combi2$ninf_rate~combi2$type)
print(test_final_ninf2)
```

pas de différence significative 

```{r}
condition_factual <- combi2$type == "Factuel"
condition_counterfactual <- combi2$type == "Contrefactuel"

# Extraction des résultats
t_stat_ninf_ctr <- normal_test_ninf2$Contrefactuel$statistic
t_p_value_ninf_ctr <- normal_test_ninf2$Contrefactuel$p.value
t_stat_ninf_fact <- normal_test_ninf2$Factuel$statistic
t_p_value_ninf_fact <- normal_test_ninf2$Factuel$p.value
mean_fact <- mean(combi2$ninf_rate[condition_factual], na.rm = TRUE)
mean_ctr <- mean(combi2$ninf_rate[condition_counterfactual], na.rm = TRUE)

w_statistic_ninf <- test_final_ninf2$statistic
w_p_value_ninf <- test_final_ninf2$p.value
```


```{r}
# Création du tableau
resultats_ninf2 <- data.frame(
  Test = c("Test de Student factual","Test de Student counterfactual", "Test de Wilcoxon"),
  Statistique = c(sprintf("%.3f", t_stat_ninf_fact), sprintf("%.3f", t_stat_ninf_ctr), sprintf("%.2f", w_statistic_ninf)),
  Valeur_p = c(sprintf("%.3e", t_p_value_ninf_fact), sprintf("%.3e", t_p_value_ninf_ctr), sprintf("%.3f", w_p_value_ninf)),
  Moyennes = c(sprintf("%.2f", mean_fact), sprintf("%.2f", mean_ctr), NA)
)

# Affichage du tableau
scenario2_ninf <- kable(resultats_ninf2, caption = "Tableau des résultats des tests statistiques pour la comparaison du taux de nouvelles infections pour le scénario 2") %>%
  kable_styling(bootstrap_options = c("striped", "hover", "condensed", "responsive"))

scenario2_ninf

saveRDS(scenario2_ninf, "generated_datasets/scenario2_ninf.RData")
```

```{r}
# Crée le boxplot
comp_cure2<- ggplot(combi2, aes(x = type, y = cure_rate, fill = type)) +
  geom_boxplot() +
  labs(title = "Comparaison des taux de guérison : Factuels vs Contrefactuels",
       x = "Type de données",
       y = "Taux de guérison") +
  theme_minimal() +
  scale_fill_manual(values = c("Factuel" = "skyblue", "Contrefactuel" = "salmon"))

comp_cure2
```
```{r}
saveRDS(comp_cure2, "generated_datasets/comp_cure2.RData")
```

```{r, test de normalité de cure2}
normal_test_cure2 <- tapply(combi2$cure_rate, combi2$type, shapiro.test)
print(normal_test_cure2)
```
p-value < 0,05 donc on rejète l'hypothèse de normalité 

```{r}
test_final_cure2 <- wilcox.test(combi2$cure_rate~combi2$type)
print(test_final_cure2)
```

Il existe une différence significative 

```{r}
condition_factual <- combi2$type == "Factuel"
condition_counterfactual <- combi2$type == "Contrefactuel"

# Extraction des résultats
t_stat_cure_ctr <- normal_test_cure2 $Contrefactuel$statistic
t_p_value_cure_ctr <- normal_test_cure2 $Contrefactuel$p.value
t_stat_cure_fact <- normal_test_cure2$Factuel$statistic
t_p_value_cure_fact <- normal_test_cure2$Factuel$p.value
mean_fact <- mean(combi2$cure_rate[condition_factual], na.rm = TRUE)
mean_ctr <- mean(combi2$cure_rate[condition_counterfactual], na.rm = TRUE)

w_statistic_cure <- test_final_cure2$statistic
w_p_value_cure <- test_final_cure2$p.value
```


```{r}
# Création du tableau
resultats_cure2 <- data.frame(
  Test = c("Test de Student factual","Test de Student counterfactual", "Test de Wilcoxon"),
  Statistique = c(sprintf("%.3f", t_stat_cure_fact), sprintf("%.3f", t_stat_cure_ctr), sprintf("%.2f", w_statistic_cure)),
  Valeur_p = c(sprintf("%.3e", t_p_value_cure_fact), sprintf("%.3e", t_p_value_cure_ctr), sprintf("%.3e", w_p_value_cure)),
  Moyennes = c(sprintf("%.3f", mean_fact), sprintf("%.3f", mean_ctr), NA)
)

# Affichage du tableau
scenario2_cure <- kable(resultats_cure2, caption = "Tableau des résultats des tests statistiques pour la comparaison du taux de guérison pour le scénario 2") %>%
  kable_styling(bootstrap_options = c("striped", "hover", "condensed", "responsive"))

scenario2_cure

saveRDS(scenario2_cure, "generated_datasets/scenario2_cure.RData")
```

# Troisième scénario : réforme des vaches en mammite contagieuse en plus du reste des réforme normalement prévues 

```{r}
lac_ref_bis <- lac |> 
  mutate(cull_need = ifelse(mast_cat1 == "primi_cont" | mast_cat1 == "dpLow_cont" | mast_cat1 == "dpHigh_cont", 1,0))
```

```{r}
lac_ref_bis <- lac_ref_bis |> 
  group_by(anim_id) |> 
  mutate(cull = ifelse((cull_need == 1 & lag(cull_need, default = 0) == 0) | 
                       (cull_need == 1 & lag(cull_need, default = 0) == 1) | 
                        out_cause_last == "B" & parity == max(parity), 1, 0)) |> 
  ungroup()
   
```

```{r}
lac_cull_bis <- lac_ref_bis |> 
  filter(cull == 0)
```

```{r}
lac_cull_bis <- lac_cull_bis |> 
  filter(n_ctrl_early > 0 & dp_mis == 0) |> 
  select(herd_id, anim_id, calv_date, parKat, milk_early_max_scaled, milk_early_max_scaled_p1, milk_early_max_scaled_p2, milk_early_max_scaled_p3, milk_early_max_scaled_p4, mast_cat1, race)
```

## probabilité de reproduction 


```{r} 
lac_cull_bis <- lac_cull_bis |> 
  mutate(prob_ctr = predict(object = repro_full1,
                            newdata = lac_cull_bis,
                            re.form = NULL,
                            type = "response"))
lac_cull_bis <- lac_cull_bis |> 
  rowwise() |> 
  mutate(repro = rbinom(1, 1, prob_ctr)) |> 
  ungroup()
```

```{r}
lac_cull_bis_repro <- lac_cull_bis |> 
  filter(repro == 1)
```

A ce stade lac_cull comptabilise 74 019 obs 

## probabilité de réussite à la première IA


```{r, eval=FALSE}
lac_cull_bis_repro <- lac_cull_bis_repro |> 
  mutate(prob_ia1_ctr = predict(object = success_ia_full1,
                                newdata = lac_cull_bis_repro,
                                re.form = NULL,
                                type = "response"))

lac_cull_bis_repro <- lac_cull_bis_repro |> 
  rowwise() |> 
  mutate(success_ia1 = rbinom(1, 1, prob_ia1_ctr)) |> 
  ungroup()
```



```{r, eval=FALSE}
lac_cull_bis <- left_join(lac_cull_bis, lac_cull_bis_repro)
```

## Probabilité d'être réinséminée 


```{r, eval=FALSE}
lac_cull_bis_ai <- lac_cull_bis_repro |> 
  filter(success_ia1 == 0)
```


```{r, eval=FALSE}
lac_cull_bis_ai <- lac_cull_bis_ai |> 
  mutate(nia_ctr = predict(object = ai_number_full1,
                           newdata = lac_cull_bis_ai,
                           re.form = NULL,
                           type = "response"))

```

```{r, eval=FALSE}
lac_cull_bis_ai <- lac_cull_bis_ai |> 
  mutate(n_ai = round(nia_ctr))
```

```{r, eval=FALSE}
lac_cull_bis_repro <- left_join(lac_cull_bis_repro,
                           lac_cull_bis_ai)
```

```{r, eval=FALSE}
lac_cull_bis_repro <- lac_cull_bis_repro |> 
  mutate(n_ai = as.numeric(ifelse(is.na(n_ai), 1, n_ai)))
```


```{r, eval=FALSE}
lac_cull_bis <- left_join(lac_cull_bis, lac_cull_bis_repro)
```
##Probabilité de revêler 


```{r}
lac_cull_bis_repro <- lac_cull_bis_repro |> 
  mutate(prob_revel = predict(object = repro_revel_mast_final,
                              newdata = lac_cull_bis_repro,
                              re.form = NULL,
                              type = "response"))

lac_cull_bis_repro <- lac_cull_bis_repro |> 
  rowwise() |> 
  mutate(revel = rbinom(1, 1, prob_revel)) |> 
  ungroup()
```


```{r}
lac_cull_bis <- left_join(lac_cull_bis, lac_cull_bis_repro)
```

##Probabilité de mort 


```{r, eval=FALSE}
lac_cull_bis <- lac_cull_bis |> 
  mutate(death_risk = predict(object = cox_model_essai2,
                      newdata = lac_cull_bis,
                      re.form = NULL,
                      type = "risk"))

lac_cull_bis <- lac_cull_bis |> 
  mutate(death_risk_prob = 1 / (1 + exp(-scale(death_risk))))  # Utiliser scale pour centrer les scores

lac_cull_bis <- lac_cull_bis |> 
  rowwise() |> 
  mutate(dth = rbinom(1, 1, death_risk_prob)) |> 
  ungroup()
```


## Probabilité d'un dernier contrôle élevé 


```{r}
lac_cull_dynamo_bis <- lac_cull_bis |> 
  filter(repro == 1)
```

```{r}
lac_cull_dynamo_bis <- lac_cull_dynamo_bis |> 
  mutate(dpHigh_prob = predict(object = scc_high_dp_model,
                               newdata = lac_cull_dynamo_bis,
                               re.form = NULL,
                               type = "response",
                               allow.new.levels = TRUE))

lac_cull_dynamo_bis <- lac_cull_dynamo_bis |> 
  rowwise() |> 
  mutate(dpHigh = rbinom(1, 1, dpHigh_prob)) |> 
  ungroup()
```


```{r}
lac_cull_bis <- left_join(lac_cull_bis, lac_cull_dynamo_bis)
```

## Probabilité de guérison 

On doit prendre les vaches qui ont revêler. 

```{r}
lac_cull_revel_bis <- lac_cull_dynamo_bis |> 
  filter(revel == 1)
```

```{r}
lac_cull_dpHigh_bis <- lac_cull_revel_bis |> 
  filter(dpHigh == 1)

lac_cull_dpLow_bis <- lac_cull_revel_bis |> 
  filter(dpHigh == 0)
```




```{r}
lac_cull_dpHigh_bis <- lac_cull_dpHigh_bis |> 
  mutate(cure_prob = predict(object = cure_dp_model,
                               newdata = lac_cull_dpHigh_bis,
                               re.form = NULL,
                               type = "response",
                               allow.new.levels = TRUE
                             ))

lac_cull_dpHigh_bis <- lac_cull_dpHigh_bis |> 
  rowwise() |> 
  mutate(cure = rbinom(1, 1, cure_prob)) |> 
  ungroup()
```


```{r}
lac_cull_bis <- left_join(lac_cull_bis, lac_cull_dpHigh_bis)
```
## Probabilité de nouvelle infection 


```{r}
lac_cull_dpLow_bis <- lac_cull_dpLow_bis |> 
  mutate(ninf_prob = predict(object = new_inf_model,
                               newdata = lac_cull_dpLow_bis,
                               re.form = NULL,
                               type = "response",
                               allow.new.levels = TRUE
                             ))

lac_cull_dpLow_bis <- lac_cull_dpLow_bis |> 
   rowwise() |> 
  mutate(ninf = rbinom(1, 1, ninf_prob)) |> 
  ungroup()
```

```{r}
lac_cull_bis <- left_join(lac_cull_bis, lac_cull_dpLow_bis)
```

# Visualisation 

```{r}
lac_cull_bis <- lac_cull_bis |> 
  mutate(year = format(calv_date, "%Y"))
```


```{r création du jeu de donnees elevage annee de velage}
hd_yr_cull_bis <- lac_cull_bis |> 
  mutate(lac_id = 1:n()) |> 
  group_by(herd_id, year) |> 
  summarise(n_cows = length(unique(anim_id)), #nombre de vaches qui vêle par troupeau par an
            n_lacs = length(unique(lac_id)), #nombre de lactations
            n_rectrl = length(revel[!is.na(revel)]), #nombre de vaches recontrôlées pour la lactation suivante
            n_low_end_lac = length(ninf[!is.na(ninf)]), 
            n_high_end_lac = length(cure[!is.na(cure)]),
            p_rectrl = round(n_rectrl / n_lacs, 3), #proportion de recontrôles
            ninf_rate = round(length(ninf[!is.na(ninf) & ninf == 1]) / length(ninf[!is.na(ninf)]), 3), #proportion de nouvelles infections
            cure_rate = round(length(cure[!is.na(cure) & cure == 1]) / length(cure[!is.na(cure)]), 3)) #proportion de guérisons
```

```{r proportion de lactation avec au moins un recontrôle, eval= FALSE}
hd_yr_cull_bis |> 
  filter(n_rectrl > 30) |> 
  ggplot(aes(x = p_rectrl)) +
  geom_histogram() +
  xlab("Proportion de lactations avec au moins un contrôle lors de la lactation suivante.")
```


```{r sélection élevages-années, eval = FALSE}
hd_yr_cull_bis <- hd_yr_cull_bis |> 
  filter(n_rectrl > 30 & p_rectrl > .5)

nrow(hd_yr_cull_bis)

length(unique(hd_yr_cull_bis$herd_id))
```

```{r}
hist(hd_yr_cull_bis$ninf_rate,
     main = "Distribution contrefactuelle des proportions de nouvelles infections\nentre le dernier contrôle d'une lactation et le premier contrôle\nde la lactation suivante par élevage-année",
     xlab = "Proportion de nouvelles infections contrefactuelles")
```


```{r} 
hist(hd_yr_cull_bis$cure_rate,
     main = "Distribution contrefactuelle des proportions de guérisons\nentre le dernier contrôle d'une lactation et le premier contrôle\nde la lactation suivante par élevage-année",
     xlab = "Proportion de guérisons contrefactuelles")
```



```{r}
lac_cull_bis <- lac_cull_bis |> 
  mutate(dim = 15)
```



```{r}
lac_cull_bis <- lac_cull_bis |> 
  mutate(pl = predict(object = lac_start_model_full2,
                      newdata = lac_cull_bis,
                      re.form = NULL,
                      type = "response"))
```

```{r}
hd_milk_cull_bis <- lac_cull_bis |> 
  group_by(herd_id, year) |>
  summarize(n_cows = length(unique(anim_id)),
            mean_milk = mean(pl))
```


```{r}

hd_milk_cull_bis <- hd_milk_cull_bis |> 
  mutate(type = "counterfactual")
```

```{r}
hd_milk_combine3 <- bind_rows(hd_milk, hd_milk_cull_bis)
```

```{r}
comp_pl3 <- ggplot(hd_milk_combine3, aes(x = type, y = mean_milk, fill = type)) +
  geom_boxplot() +
  labs(title = "Comparaison de la production laitière à DIM = 15 jours",
       x = "Type de données",
       y = "Production laitière (kg)") +
  theme_minimal()

comp_pl3
```

```{r}
saveRDS(comp_pl3, "generated_datasets/comp_pl3.RData")
```

```{r, test de normalité de pl3}
normal_test_pl3 <- tapply(hd_milk_combine3$mean_milk, hd_milk_combine3$type, shapiro.test)
print(normal_test_pl3)
```

```{r}
test_final_pl3 <- wilcox.test(hd_milk_combine3$mean_milk~hd_milk_combine3$type)
print(test_final_pl3)
```
p-value < 0,05 donc il y a une différence significative 


```{r}
condition_factual <- hd_milk_combine3$type == "factual"
condition_counterfactual <- hd_milk_combine3$type == "counterfactual"

# Extraction des résultats
t_stat_pl_ctr <- normal_test_pl3$counterfactual$statistic
t_df_pl_ctr <- normal_test_pl3$counterfactual$parameter
t_p_value_pl_ctr <- normal_test_pl3$counterfactual$p.value
t_stat_pl_fact <- normal_test_pl3$factual$statistic
t_df_pl_fact <- normal_test_pl3$factual$parameter
t_p_value_pl_fact <- normal_test_pl3$factual$p.value
mean_fact <- mean(hd_milk_combine3$mean_milk[condition_factual], na.rm = TRUE)
mean_ctr <- mean(hd_milk_combine3$mean_milk[condition_counterfactual], na.rm = TRUE)

w_statistic_pl <- test_final_pl3$statistic
w_p_value_pl <- test_final_pl3$p.value
```


```{r}
# Création du tableau
resultats_pl3 <- data.frame(
  Test = c("Test de Student factual","Test de Student counterfactual", "Test de Wilcoxon"),
  Statistique = c(sprintf("%.3f", t_stat_pl_fact), sprintf("%.3f", t_stat_pl_ctr), sprintf("%.2f", w_statistic_pl)),
  Valeur_p = c(sprintf("%.6f", t_p_value_pl_fact), sprintf("%.6f", t_p_value_pl_ctr), sprintf("%.3f", w_p_value_pl)),
  Moyennes = c(sprintf("%.2f", mean_fact), sprintf("%.2f", mean_ctr), NA)
)

# Affichage du tableau
scenario3_pl <- kable(resultats_pl3, caption = "Tableau des résultats des tests statistiques pour la comparaison de PL moyenne a J15 pour le scénario 3") %>%
  kable_styling(bootstrap_options = c("striped", "hover", "condensed", "responsive"))

scenario3_pl

saveRDS(scenario3_pl, "generated_datasets/scenario3_pl.RData")
```

```{r}
hd_yr_cull_bis <- hd_yr_cull_bis |> 
  mutate(type = "Contrefactuel") |> 
  rename(n_cows_ctr = n_cows)

# Combine les deux jeux de données
combi3 <- bind_rows(hd_yr, hd_yr_cull_bis)
combi4 <- full_join(hd_yr, hd_yr_cull_bis)
```




```{r}
# Crée le boxplot
comp_ninf3 <- ggplot(combi3, aes(x = type, y = ninf_rate, fill = type)) +
  geom_boxplot() +
  labs(title = "Comparaison des taux de nouvelles infections : Factuels vs Contrefactuels",
       x = "Type de données",
       y = "Taux de nouvelles infections") +
  theme_minimal() +
  scale_fill_manual(values = c("Factuel" = "skyblue", "Contrefactuel" = "salmon"))

comp_ninf3
```
```{r}
saveRDS(comp_ninf3, "generated_datasets/comp_ninf3.RData")
```

```{r, test de normalité de ninf3}
normal_test_ninf3 <- tapply(combi3$ninf_rate, combi3$type, shapiro.test)
print(normal_test_ninf3)
```
p-value < 0,05 donc on rejète l'hypothèse de normalité 

```{r}
test_final_ninf3 <- wilcox.test(combi3$ninf_rate~combi3$type)
print(test_final_ninf3)
```
p-value < 0,05 donc la différence est significative 

```{r}
condition_factual <- combi3$type == "Factuel"
condition_counterfactual <- combi3$type == "Contrefactuel"

# Extraction des résultats
t_stat_ninf_ctr <- normal_test_ninf3$Contrefactuel$statistic
t_p_value_ninf_ctr <- normal_test_ninf3$Contrefactuel$p.value
t_stat_ninf_fact <- normal_test_ninf3$Factuel$statistic
t_p_value_ninf_fact <- normal_test_ninf3$Factuel$p.value
mean_fact <- mean(combi3$ninf_rate[condition_factual], na.rm = TRUE)
mean_ctr <- mean(combi3$ninf_rate[condition_counterfactual], na.rm = TRUE)

w_statistic_ninf <- test_final_ninf3$statistic
w_p_value_ninf <- test_final_ninf3$p.value
```


```{r}
# Création du tableau
resultats_ninf3 <- data.frame(
  Test = c("Test de Student factual","Test de Student counterfactual", "Test de Wilcoxon"),
  Statistique = c(sprintf("%.3f", t_stat_ninf_fact), sprintf("%.3f", t_stat_ninf_ctr), sprintf("%.2f", w_statistic_ninf)),
  Valeur_p = c(sprintf("%.3e", t_p_value_ninf_fact), sprintf("%.3e", t_p_value_ninf_ctr), sprintf("%.3f", w_p_value_ninf)),
  Moyennes = c(sprintf("%.2f", mean_fact), sprintf("%.2f", mean_ctr), NA)
)

# Affichage du tableau
scenario3_ninf <- kable(resultats_ninf3, caption = "Tableau des résultats des tests statistiques pour la comparaison du taux de nouvelles infections pour le scénario 3") %>%
  kable_styling(bootstrap_options = c("striped", "hover", "condensed", "responsive"))

scenario3_ninf

saveRDS(scenario3_ninf, "generated_datasets/scenario3_ninf.RData")
```

```{r}
# Crée le boxplot
comp_cure3 <- ggplot(combi3, aes(x = type, y = cure_rate, fill = type)) +
  geom_boxplot() +
  labs(title = "Comparaison des taux de guérison : Factuels vs Contrefactuels",
       x = "Type de données",
       y = "Taux de guérison") +
  theme_minimal() +
  scale_fill_manual(values = c("Factuel" = "skyblue", "Contrefactuel" = "salmon"))

comp_cure3
```
```{r}
saveRDS(comp_cure3, "generated_datasets/comp_cure3.RData")
```

```{r}
table(combi3$type)
table(combi3$cure_rate)
```

```{r, test de normalité de cure3}
normal_test_cure3 <- tapply(combi3$cure_rate, combi3$type, shapiro.test)
print(normal_test_cure3)
```
p-value < 0,05 donc on rejète l'hypothèse de normalité 

```{r}
test_final_cure3 <- wilcox.test(combi3$cure_rate~combi3$type)
print(test_final_cure3)
```
p-value < 0,05 --> la différence est significative 


```{r}
condition_factual <- combi3$type == "Factuel"
condition_counterfactual <- combi3$type == "Contrefactuel"

# Extraction des résultats
t_stat_cure_ctr <- normal_test_cure3 $Contrefactuel$statistic
t_p_value_cure_ctr <- normal_test_cure3$Contrefactuel$p.value
t_stat_cure_fact <- normal_test_cure3$Factuel$statistic
t_p_value_cure_fact <- normal_test_cure3$Factuel$p.value
mean_fact <- mean(combi3$cure_rate[condition_factual], na.rm = TRUE)
mean_ctr <- mean(combi3$cure_rate[condition_counterfactual], na.rm = TRUE)

w_statistic_cure <- test_final_cure3$statistic
w_p_value_cure <- test_final_cure3$p.value
```


```{r}
# Création du tableau
resultats_cure3 <- data.frame(
  Test = c("Test de Student factual","Test de Student counterfactual", "Test de Wilcoxon"),
  Statistique = c(sprintf("%.3f", t_stat_cure_fact), sprintf("%.3f", t_stat_cure_ctr), sprintf("%.2f", w_statistic_cure)),
  Valeur_p = c(sprintf("%.3e", t_p_value_cure_fact), sprintf("%.3e", t_p_value_cure_ctr), sprintf("%.3e", w_p_value_cure)),
  Moyennes = c(sprintf("%.3f", mean_fact), sprintf("%.3f", mean_ctr), NA)
)

# Affichage du tableau
scenario3_cure <- kable(resultats_cure3, caption = "Tableau des résultats des tests statistiques pour la comparaison du taux de guérison pour le scénario 3") %>%
  kable_styling(bootstrap_options = c("striped", "hover", "condensed", "responsive"))

scenario3_cure

saveRDS(scenario3_cure, "generated_datasets/scenario3_cure.RData")
```

```{r}
combi4 <- combi4 |> 
  group_by(herd_id, year) |> 
  mutate(diff_effectif = n_cows - n_cows_ctr)
  
ggplot(combi3, aes(x = factor(year), y = diff_effectif, fill = herd_id)) +
  geom_bar(stat = "identity", position = "dodge") +
  labs(title = "Différence d'effectif entre données factuelles et contrefactuelles",
       x = "Année",
       y = "Différence d'effectif (Factuel - Contrefactuel)",
       fill = "Troupeau") +
  theme_minimal()
```































































