---
title: "Etude des contrefactuels"
author: "Joanna"
format: html
editor: visual
---

```{r setup}
#| message: false
library(tidyverse)
library(lme4)
library(marginaleffects)
library(readxl)
library(ggplot2)
library(corrplot)
library(questionr)
library(car)
library(ggeffects)
library(GGally)
library(effects)
library(ggpubr)
library(RColorBrewer)
```

```{r seuil utilisés}
## nombre de jours en dessous duquel on considère qu'on est en début de lactation
## en moyenne avant première IA
early_dim_cutoff <- 90
## SCC cut-off
## seuil de cellules au-delà duquel on considère
## qu'il y a mammite clinique
scc_high_cutoff <- 200
```

# Chargement des données utiles

```{r}
lac <- read.csv2("generated_datasets/lac.csv")
load("generated_datasets/scc_high_dp_model.RData")
load("generated_datasets/cure_dp_model.RData")
load("generated_datasets/new_inf_model.RData")
```

```{r}
lac <- lac |> 
  mutate(calv_date = as.Date(calv_date, "%Y-%m-%d"))
```

```{r}
str(lac)
```

```{r}
level_order <- c("primi_healthy", "primi_env", "primi_cont",
                 "dpLow_healthy", "dpLow_env", "dpLow_cont",
                 "dpHigh_healthy", "dpHigh_env", "dpHigh_cont")

```

# Création de l'échantillon d'étude

Prenons tous les animaux qui ont vêler en 2022 par exemple.

```{r}
lac_ctr <- lac |> 
  filter(year == "2022", !is.na(calv_date_prev))
```

On prend ensuite toutes les dates des précédents vêlages, ce qui nous permet de sélectionner un échantillon plus grand d'animaux. Dont les génisses mises à la reproduction pour la première fois et les vaches qui n'ont pas revêlé.

```{r}
right_calv <- max(lac_ctr$calv_date_prev)
left_calv <- min(lac_ctr$calv_date_prev)
```

```{r}
lac_exp <- lac |> 
  filter(  calv_date <= right_calv & calv_date >= left_calv)
```

# Mise en place de l'issue contrefactuelle

```{r}
lac_exp <- lac_exp |> 
  mutate(repro_ctr = ifelse(mast_cat1 != "primi_healthy" & mast_cat1 != "dpLow_healthy" & mast_cat1 != "primi_env" & mast_cat1 != "dpHigh_healthy" & mast_cat1 != "dpHigh_env" & mast_cat1 != "dpLow_env", 0, 1))
```

```{r}

p<-ggplot(lac_exp |> 
            filter(n_ctrl_early > 0 & dp_mis == 0)) +
aes(x = repro_ctr, fill = mast_cat1) +
geom_bar(position="fill") +
xlab("mise à la reproduction") +
ylab("Effectifs") +
labs(fill = "catégories") +
scale_fill_brewer(palette = "PRGn") 
p+theme_bw()
## x = Nbre de groupe sur l'axe x
## fill = Nbre de barres par groupe
## position="fill" = rend le graphique proportionnel et empile les barres
```

```{r}
lac_exp <- lac_exp |> 
  arrange(anim_id) |>
  mutate(lac_id = 1:nrow(lac_exp))
```

```{r}
lac_exp <- lac_exp |> 
  group_by(anim_id) |> 
  mutate(delete = ifelse(lag(repro) != lag(repro_ctr), 1, 0))
```

```{r}
lac_exp <- lac_exp |> 
  filter(dp_mis == 0)

lac_exp <- lac_exp |> 
  drop_na(mast_cat1)
```

```{r}
table(lac_exp_deleted$mast_cat1)
```

Autre tentative

```{r, eval = FALSE}
lac_essai <- lac_exp |>
  group_by(anim_id) |> 
  filter(parity == max(parity) & dp_mis == 0)
```

```{r}
lac_essai_1 <- lac_exp|> 
  mutate(mast_cat1 = case_when(parKat == 1 & mast_cat1 == "primi_healthy" ~ "primi_healthy",
                               parKat == 1 & mast_cat1 == "primi_env" ~ "primi_env",
                               parKat == 1 & mast_cat1 != "primi_healthy" & mast_cat1 != "primi_env" ~ "primi_healthy",
                               parKat != 1 & mast_cat1 == "dpLow_healthy" ~ "dpLow_healthy",
                               parKat != 1 & mast_cat1 == "dpHigh_healthy" ~ "dpHigh_healthy",
                               parKat != 1 & mast_cat1 == "dpLow_env" ~ "dpLow_env",
                               parKat != 1 & mast_cat1 == "dpHigh_env" ~ "dpHigh_env",
                               parKat != 1 & mast_cat1 != "dpLow_healthy" & mast_cat1 != "dpHigh_healthy" & mast_cat1 != "dpHigh_env" & mast_cat1 != "dpLow_env" ~ "dpLow_healthy"))
```

 
```{r}
levels(lac_essai_1$mast_cat1)
```


```{r}
table(lac_exp$mast_cat1)
```

```{r}
table(lac_essai_1$mast_cat1)
```


# Prédictions

```{r}
lac_exp <- lac_exp |> 
  mutate(race = as.factor(race),
         mast_cat1 = as.factor(mast_cat1),
         parKat = as.factor(parKat))
```


```{r}
lac_essai_1 <- lac_essai_1 |> 
  mutate(race = as.factor(race),
         mast_cat1 = as.factor(mast_cat1),
         parKat = as.factor(parKat))
```



```{r}
prd <- predictions(model = scc_high_dp_model,
                   newdata = lac_exp,
                   re.form = NA, type = "response")

ggplot(prd, aes(x = factor(mast_cat1, level = level_order), y = estimate)) +
  geom_point() +
  geom_segment(aes(x = mast_cat1, y=conf.low, xend = mast_cat1, yend = conf.high))+
  xlab("Statut mammite")+
  ylab("probabilité d'un SCC élevé au dernier contrôle avant tarissement")+
  theme(axis.text.x = element_text(angle = 45, vjust = 1, hjust = 1))
```


```{r}
prd <- predictions(model = scc_high_dp_model,
                   newdata = lac_essai_1,
                   re.form = NA, type = "response")

ggplot(prd, aes(x = factor(mast_cat1, level = level_order), y = estimate)) +
  geom_point() +
  geom_segment(aes(x = mast_cat1, y=conf.low, xend = mast_cat1, yend = conf.high))+
  xlab("Statut mammite")+
  ylab("probabilité d'un SCC élevé au dernier contrôle avant tarissement")+
  theme(axis.text.x = element_text(angle = 45, vjust = 1, hjust = 1))
```

```{r}
prd1 <- predictions(model = cure_dp_model,
                   newdata = lac_exp,
                   re.form = NA, type = "response")

ggplot(prd1, aes(x = factor(mast_cat1, level = level_order), y = estimate)) +
  geom_point() +
  geom_segment(aes(x = mast_cat1, y=conf.low, xend = mast_cat1, yend = conf.high))+
  xlab("statut mammite")+
  ylab("probabilité d'une guérison pendant le tarissement")+
  theme(axis.text.x = element_text(angle = 45, vjust = 1, hjust = 1))
```

```{r}
prd1 <- predictions(model = cure_dp_model,
                   newdata = lac_essai_1,
                   re.form = NA, type = "response")

ggplot(prd1, aes(x = factor(mast_cat1, level = level_order), y = estimate)) +
  geom_point() +
  geom_segment(aes(x = mast_cat1, y=conf.low, xend = mast_cat1, yend = conf.high))+
  xlab("statut mammite")+
  ylab("probabilité d'une guérison pendant le tarissement")+
  theme(axis.text.x = element_text(angle = 45, vjust = 1, hjust = 1))
```


```{r}
prd2 <- predictions(model = new_inf_model,
                   newdata = lac_exp,
                   re.form = NA, type = "response")

ggplot(prd2, aes(x = factor(mast_cat1, level = level_order), y = estimate)) +
  geom_point() +
  geom_segment(aes(x = mast_cat1, y=conf.low, xend = mast_cat1, yend = conf.high))+
  xlab("statut mammite")+
  ylab("probabilité d'une nouvelle infection pendant le tarissement")+
  theme(axis.text.x = element_text(angle = 45, vjust = 1, hjust = 1))
```

```{r}
prd2 <- predictions(model = new_inf_model,
                   newdata = lac_essai_1,
                   re.form = NA, type = "response")

ggplot(prd2, aes(x = factor(mast_cat1, level = level_order), y = estimate)) +
  geom_point() +
  geom_segment(aes(x = mast_cat1, y=conf.low, xend = mast_cat1, yend = conf.high))+
  xlab("statut mammite")+
  ylab("probabilité d'une nouvelle infection pendant le tarissement")+
  theme(axis.text.x = element_text(angle = 45, vjust = 1, hjust = 1))
```



**Le problème avec cette approche c'est que les modèles prédictifs sont entraînés sur des données réelles et si on applique simplement ces modèles aux données où l'issue a été modifiée de manière contrefactuelle, les prédictions seront biaisées car elles sont influencées par les caractéristiques observées. Cela explique-t-il la grande variabilité des résultats ?**

On va commencer par calculer le nombre d'animaux réformés pour chaque troupeau.

```{r}
lac_exp_deleted <- lac_exp_deleted |> 
  group_by(herd_id) |> 
   mutate(culling = )
```
