---
title: "Description des données Alonge"
author: "Aurélien"
format: html
---

```{r setup}
#| echo: false
#| message: false
#| warning: false

library(tidyverse)
library(readxl)
library(ggplot2)
```


# Données Littoral Normand

```{r path-data-littoral-normand}
#| echo: false
path_to_data <- "data/"
```

## Evènements sanitaires

Chargement des évènements sanitaires.

```{r loading-health-recrords-data}
#| echo: false
path_to_file <- paste0(path_to_data, "20240216_bdd évènements sanitaires.xlsx")

san <- read_excel(path_to_file) |> 
  rename(dep = "Num Dép",
         herd_id = "Num Cheptel",
         anim_id = "Num National",
         lac_id = "Num Lactation",
         calv_date = "Date Début Lactation",
         event_date = "Date Sanitaire",
         LISA_code = "Code LISA",
         disease = "Nom Pathologie",
         LISA_alt = "Code Alternatif LISA",
         disease_cat = "CatégoriePathologie",
         anim_cat = "CatégorieAnimaux"
         ) |> 
  mutate(
    calv_date = as.Date(calv_date),
    event_date = as.Date(event_date)
  )

```

Ce jeu de données contient :

- Nombre d'élevages : `r length(unique(san$herd_id))`
- Nombre d'animaux : `r length(unique(san$anim_id))`
- Nombre de lactation : `r length(unique(san$lac_id))`


Le jeu de données contient les évènements sanitaires survenus entre début 2021 et début 2024.

```{r san-event-dates-summary}
summary(san$event_date)
```


```{r san-event-dates-dist}
san |> 
  # filter(calv_date > "2018-12-31") |> 
  ggplot(aes(x = event_date)) +
  geom_histogram()
```

La majorité des vaches incluses ont des dates de vêlage entre 2019 et 2024.


```{r san-calv-dates-summary}
summary(san$calv_date)
```


```{r san-calv-dates-dist}
san |> 
  filter(calv_date > "2018-12-31") |> 
  ggplot(aes(x = calv_date)) +
  geom_histogram()
```

Ci-dessous la distribution des fréquences de évènements enregistrés.

```{r}
san |> 
  select(disease) |> 
  table() |> 
  as_tibble() |> 
  arrange(desc(n)) |>
  mutate(disease = fct_reorder(disease, desc(n))) |> 
  filter(row_number()  > 0 & row_number()  < 50) |> 
  ggplot(aes(x = disease, y = n)) +
  geom_bar(stat = "identity") +
  theme(axis.text.x=element_text(angle=90, hjust = 1)) +
  xlab("")
```

## Données mammites

```{r}

```


## Données parage

```{r}

```


# Données Idele

Les données transmises par Philippe contiennent 11 fichiers.


## Format des données

Le fichier Format_données.csv contient un descriptif des différents jeux de données.

```{r data-desc-chargment}
path_to_file <- paste0(path_to_data, "Format_données.xlsx")

data_desc <- read_excel(path_to_file)
print(data_desc)
```

## Liste des animaux

```{r ls-anim-chargment}
path_to_file <- paste0(path_to_data, "list_anim.txt")

ls_anim <- read.csv2(path_to_file)

glimpse(ls_anim)
```
## Liste des élevages

```{r ls-elv-chargment}
path_to_file <- paste0(path_to_data, "list_elev.txt")

ls_elv <- read.csv2(path_to_file)

glimpse(ls_elv)
```


## Conditions naissances

Le fichier s'appelle `condition_naiss.txt`. Il contient des informations sur des bovins, notamment des années et conditions de naissance.


```{r conditions-naiss-chargement}
path_to_file <- paste0(path_to_data, "condition_naiss.txt")

cnais <- read.csv2(path_to_file)

colnames(cnais) <- tolower(colnames(cnais))

glimpse(cnais)
```

`RV` semble contenir des rangs de vêlage.

```{r cnais-rang-velage}
#| equal : false
barplot(table(cnais$RV))
```


Les codes et effectifs pour les conditions de naissance :

```{r cnais-conditions-naissance}
table(cnais$CN)
```
Les poids de naissance sont renseignés pour `r round(length(cnais$PONAIS[!is.na(cnais$PONAIS)]) / nrow(cnais) * 100, 1)`% des animaux Cela me semble très élevé.


```{r cnais-ditrib-poids-naiss}
hist(cnais$PONAIS)
```

## Contrôles laitiers

Le fichier est assez volumineux (241 Mo). Données classiques.

```{r controles-elementaires}
path_to_file <- paste0(path_to_data, "controle_elem.txt")

rec <- read.csv2(path_to_file)

colnames(rec) <- tolower(colnames(rec))

rec <- rec |> 
  rename(parity = nulact,
         ctrl_date = dapaul,
         dure_lac_ = dulact,
         scc = colelc)

glimpse(rec)
```

Il contient de données pour `r nrow(rec)` contrôles élemntaires sur `r  length(unique(rec$ANIM))` vaches. On remonte assez loin en termes de dates de contrôles.

```{r rec-distrib-dates}
rec |> 
  mutate(ctrl_date = as.Date(ctrl_date)) |> 
  ggplot(aes(x = ctrl_date)) +
  geom_histogram()
```

## Produtcion

Ce fichier contient moins de lignes et plus de colonnes que le précédent. Je ne comprends pas bien la différence.

```{r prd-chargment}
path_to_file <- paste0(path_to_data, "production.txt")

prd <- read.csv2(path_to_file)

colnames(prd) <- tolower(colnames(prd))

prd <- prd |> 
  rename(parity = nulact)

glimpse(prd)
```




```{r}
rec <- inner_join(rec,
                  prd |> 
                    select(anim, parity, dadela),
                  join_by(anim, parity))
 
```

```{r}
rec <- rec |> 
  mutate(dadela = as.Date(dadela), ctrl_date = as.Date(ctrl_date))


rec <- rec |> 
  mutate(dim = as.integer(ctrl_date - dadela))
```


## Inséminations artificielles

```{r ia-chargment}
path_to_file <- paste0(path_to_data, "extra_femia_20240415.csv")

ia <- read.csv(path_to_file)

colnames(ia) <- tolower(colnames(ia))

glimpse(ia)
```
## Généalogie

```{r genea-chargment}
path_to_file <- paste0(path_to_data, "genea.txt")

gna <- read.csv2(path_to_file)

colnames(gna) <- tolower(colnames(gna))

glimpse(gna)
```


## Index

```{r index-chargment}
path_to_file <- paste0(path_to_data, "index.txt")

indx <- read.csv2(path_to_file)

colnames(indx) <- tolower(colnames(indx))

glimpse(indx)
```

## Mammites

```{r mamt-chargment}
path_to_file <- paste0(path_to_data, "mammites.txt")

mamt <- read.csv2(path_to_file)

colnames(mamt)<-tolower(colnames(mamt))

glimpse(mamt)
```
- Code origine mammite

Il y a 3 codes mamites différents. Pas de description.

```{r code-mammite-desc}
mamt |> 
  select(coorco) |> 
  table()
```
- Sévérité mammites

```{r mammite-severite}
mamt |> 
  select(semacl) |> 
  table()
```
- Combinaison code - sévérité mammite

Mammites de code C globalement moins sévères.

```{r mammite-severité-code}
mamt |> 
  select(coorco, semacl) |> 
  table() |> 
  apply(1, function(x) round(x / sum(x), 3))
```
- Dates des mammites

```{r mamites-dsitribution-dates}
mamt |> 
  mutate(damacl = as.Date(damacl)) |> 
  ggplot(aes(x = damacl)) +
  geom_histogram()
```


## Mouvements

```{r mvt-chargment}
path_to_file <- paste0(path_to_data, "mvt.txt")

mvt <- read.csv2(path_to_file)

colnames(mvt) <- tolower(colnames(mvt))

glimpse(mvt)
```

# création d'un tableau de troupeaux

## création d'un premier tableau qui regroupe touts les mouvements avec leur dates

```{r}
mvt2 <- inner_join(mvt |> 
                     select(anim, num_exp_nais, daench, num_exp_det, dasort),
                   gna |> 
                     select(anim, datenai, nuchnac),
                   join_by(anim))
```

le tableau mvt2 est plus petit que mvt, on a une perte d'informations, pourquoi ? 


```{r}
mvt_corr = mvt2[mvt2$num_exp_nais == mvt2$num_exp_det,]
```

 Pour l'instant je vais juste sélectionner les animaux qui n'ont jamais changé de cheptel ca va être plus simple pour commencer 
 

j'aimerais pouvoir créer un tableau "herd" avec pour chaque troupeau, par année, le nb de lactations, le nombre de vêlage, le nb d'ia, et le nb de contrôles par lactation...

```{r}
## création d'un tableau "herd" qui comptabilise les troupeau et leur effectif par année....en partant de disons 2015 à 2024 ?
herd <- mvt_corr |> 
  group_by(nuchnac) |> 
  summarize(year = NA,
            n_anx = length(unique(anim))
            )
```
d'après ce tableau, il y aurait 4299 élevages...impossible car ls_elv = 308....


# Création d'une liste de lactations 

```{r - lac-list of lactations}
lac <- rec |> 
  group_by(anim, dadela) |> 
  summarize(parity = unique(parity),
            lac_id = NA,
            n_ctrl = length(unique(ctrl_date)),
            n_scc_high = length(scc[scc > 200]),
            n_scc_early = length(scc[dim < 91]),
            n_scc_early_high = length(scc[scc > 200 & dim < 91]),
            n_scc_late_high = length(scc[scc > 200 & dim > 91]),
            early_pl = mean((lai24h[dim < 91]))) 
  


```
```{r}
lac <- lac |> 
  rename(calv_date = dadela)
```

```{r}
lac <- lac |> 
  group_by(anim) |> 
  mutate(calv_nxt = lead(calv_date))
```

##Estimation de la proportion de vaches en fonction du nombre de contrôles  

```{r}
effectif_ctrl <- lac |> 
  group_by(n_ctrl) |> 
  summarize(nvaches = n())
glimpse(effectif_ctrl)


```
tableau qui ne sélectionne que les animaux qui ont plus de 9 contrôles 

HELP : j'aimerais faire un tableau simplifié avec les vaches qui ont eu plus de 9 controles et toutes les dates de vêlage après 2015 (car ici on remonte jusqu'en 1989...).

```{r}
lac_corr = lac[lac$n_ctrl > 9 & lac$calv_date >as.Date("2015-01-01"),]

```

```{r}
lac_corr$lac_id <- 1:nrow(lac_corr)
```



## ajout des données de reproduction

```{r}
ia <- ia |> 
  rename(ai_date = dainar, 
         prev_calv = dafigep, 
         next_calv = dafiges) |> 
  mutate(ai_date = as.Date(ai_date, "%d/%m/%Y"), 
         prev_calv = as.Date(prev_calv, "%d/%m/%Y"), 
         next_calv = as.Date(next_calv, "%d/%m/%Y"))
```


```{r séléction des dates d'ia supérieurs au premier vêlage du tableau la_corr}
calv_first <- min(lac_corr$calv_date)

ia <- ia |> 
  filter(ai_date > calv_first)
```

```{r}
## sélection des dates d'ia comprises entre le vêlage précédent et le vêlage suivant, pour un même animal et pour une même lactation il y a plusieurs dates d'ia car elle a été inséminée plusieurs fois. 
ai1 <- left_join(lac_corr |> 
                   select(anim, lac_id, calv_date, calv_nxt), 
                 ia |> 
                   select(anim, ai_date),
                 join_by(anim)) |> 
           filter(ai_date > calv_date & (ai_date < calv_nxt | is.na(calv_nxt))) |> 
  select(anim, lac_id, calv_date, calv_nxt, ai_date)
```

Je ne sais pas pourquoi il m'a supprimé certaines lactation, notamment lac_id 1 : le précedent vêlage date de 2014 donc il n'a pas été sélectionné par lac_corr mais donc cela voudrait dire qu'il n'a pas été réinséminé et donc plus de données dans ai ?...vérifié dans ai et rec, effectivement le dernier vêlage date de 2016-03-13


```{r}
ai_lac <- ai1 |> 
  arrange(lac_id, ai_date) |> 
  group_by(lac_id) |> 
  summarise(ai_N = length(unique(ai_date)),
            ai_first = min(ai_date),
            ai_last = max(ai_date),
            ai_calv_days = as.integer(unique(calv_nxt) - max(ai_date)))
```

```{r}
lac_corr <- left_join(lac_corr, ai_lac)
```


```{r miserepro-early_mamchro-definition}
lac_corr <- lac_corr |> 
  mutate(miserepro = ifelse(ai_N == 0 | is.na(ai_N), 0, 1),
         early_mamchro = ifelse(n_scc_early_high >= 2, 1, 0))

```


Il me parait difficile de continuer car tant que je n'aurais pas réussit à associer pour chaque vache et chaque lactation, un numéro de cheptel il ne sert à rien de se lancer dans des tentatives de régressions linéaires....

