---
title: "Impact des mammites sur la décision de mise à la reproduction"
author: "Joanna"
format: html
editor: visual
---

Pour cette partie, nous allons réaliser une étude de survie grâce à une régression de cox. Pour cela il faut commencer par préparer ses données.

```{r setup}
#| message: false
library(tidyverse)
library(lme4)
library(marginaleffects)
library(readxl)
library(ggplot2)
library(corrplot)
library(survival)
library(survminer)
library(coxme)
```

```{r seuil utilisés}
## nombre de jours en dessous duquel on considère qu'on est en début de lactation
## en moyenne avant première IA
early_dim_cutoff <- 90
## SCC cut-off
## seuil de cellules au-delà duquel on considère
## qu'il y a mammite clinique
scc_high_cutoff <- 200
```

# Matériel

## Préparation des données

Chargement des données de contrôle laitier fournies par IDELE

```{r chargement rec}
#| message: false
rec <- read_csv2("generated_datasets/idele_rec_final.csv") |> 
  mutate(
    herd_id = as.character(herd_id),
    ctrl_date = as.Date(ctrl_date),
    anim_id = as.character(anim_id),
    parity = as.integer(parity),
    fat = as.integer(fat),
    prot = as.integer(prot),
    scc = as.integer(scc),
    out_cause = as.character(out_cause),
    calv_date = as.Date(calv_date),
    dim = as.integer(dim)
  ) |> 
  filter(!is.na(milk) & !is.na(scc))
```

## Sélection d'un échantillon

Cette partie ne sert qu'à sélectionner un échantillon parmis toutes les données du contrôle laitier arfin de simplifier la construction des modèles

Génération d'une liste d'élevages uniques.

```{r}
herd_list <- unique(rec$herd_id)
```

On sélectionne un échantillon de 10 élevages au hasard.

```{r Selection echantillon de 10 elevages}
set.seed(42) #On garde la même graine si on veut conserver le même échantillon
herd_random_sample <- sample(herd_list, 10, replace = FALSE)
rec <- rec |> 
  filter(herd_id %in% herd_random_sample)
```

## Chargement du tableau de lactation

```{r}
# Charger le fichier CSV
lac <- read_csv2("generated_datasets/lac.csv")
```

La première donnée nécessaire pour réaliser une régression de cox est une donnée de temps.

## Création d'une variable de temps

```{r}
str(lac)
```

On va attribuer un identifiant unique à chaque lactation

```{r}
lac <- lac |> 
  mutate(lac_id = 1:nrow(lac))
```

On va considérer le temps de survie comme la capacité de réaliser une lactation entière. Donc c'est l'intervalle vêlage-vêlage.

```{r creation de la variable de temps}

# Calculer la différence en jours entre calv_date_nxt et calv_date
diff <- difftime(lac$calv_date_nxt, lac$calv_date, units = "days")

# Calculer la différence en jours entre out_date_last et calv_date
diff2 <- difftime(lac$out_date_last, lac$calv_date, units = "days")

lac <- lac |> 
  mutate(
    diff = as.numeric(difftime(calv_date_nxt, calv_date, units = "days")),
    diff2 = as.numeric(difftime(out_date_last, calv_date, units = "days"))
  )

# Utiliser mutate avec case_when pour créer la variable time
lac <- lac |> 
  mutate(time = case_when(
    !is.na(calv_date_nxt) & calv_date_nxt < out_date_last | !is.na(calv_date_nxt) & is.na(out_date_last) ~ as.numeric(diff),
    is.na(calv_date_nxt) & !is.na(out_date_last) ~ as.numeric(diff2),
    is.na(calv_date_nxt) & is.na(out_date_last) ~ as.numeric(dim_last),
    TRUE ~ NA_real_  # Gérer d'autres cas si nécessaire
  ))

lac <- lac |> 
  mutate(time = as.numeric(time))
```

TRUE \~ NA_real\_ \# Gérer d'autres cas si nécessaire

## Création d'une variable d'évènement

On va appeler cette variable "death", elle donne la valeur de 1 si la mort est survenue au cours de la lactation et 0 sinon.

```{r}
lac <- lac |> 
  mutate(death = ifelse(out_cause_last == "M" & !is.na(out_date_last) & is.na(calv_date_nxt), 1, 0))
```

## Variables prédictives

On utilise plusieurs paramètres

-la parité -la production laitière \_la survenue et le type de mammite

# Méthode

## description des données

on va essayer de décrire la tendance

```{r}
table(lac$death, lac$mast_cat1)
```

```{r}
mast_death <- survfit(Surv(time, death) ~ mast_cat1, type = "kaplan-meier", data = lac |>
                        filter(n_ctrl_early > 0 & dp_mis == 0))
```

```{r}
# Kaplan-Meier survival curves 
g <- ggsurvplot(
  fit = mast_death,
  data = lac |> 
    filter(n_ctrl_early > 0 & dp_mis == 0),
  fun = "event",
  conf.int = TRUE,
  ggtheme = theme_bw(),
  main = "Courbes de Kaplan-Meier stratifiées par exposition des lactations aux mammites",
  xlab = "Temps depuis le vêlage (jours)",
  ylab = "Survenue de la mort",
  xlim = c(0, 400),  # Utiliser la colonne de temps correcte
  ylim = c(0, 1.05),
  break.time.by = 40,
  axes.offset = FALSE,
  legend.title = "Survenue de mammite",
  legend = c(0.25, 0.75)
)

g$plot <- g$plot + theme(
  legend.title = element_text(size = 10),
  legend.text = element_text(size = 10),
  axis.title = element_text(size = 10),
  axis.text = element_text(size = 10),
  plot.title = element_text(size = 10)
)

# Afficher le graphique
print(g)


```

```{r}
# Créer le graphique de survie avec ggsurvplot
g <- ggsurvplot(
  fit = mast_death,
  data = lac |> 
    filter(n_ctrl_early > 0 & dp_mis == 0),
  fun = "event",            # Utiliser "event" pour montrer l'incidence des événements
  conf.int = TRUE,          # Ajouter l'intervalle de confiance
  ggtheme = theme_bw(),     # Utiliser un thème ggplot2
  main = "Courbes de Kaplan-Meier stratifiées par type de mammite (mast_cat1)",
  xlab = "Temps depuis le vêlage (jours)",
  ylab = "Probabilité de la survenue de la mort",
  xlim = c(0, 400),         # Ajustez la limite en fonction de vos données
  ylim = c(0, 0.05),
  break.time.by = 40,
  axes.offset = FALSE,
  legend.title = "Type de mammite",
  legend = c(0.25, 0.75)
)

# Personnaliser les éléments du graphique
g$plot <- g$plot + theme(
  legend.title = element_text(size = 15),
  legend.text = element_text(size = 15),
  axis.title = element_text(size = 15),
  axis.text = element_text(size = 15),
  plot.title = element_text(size = 15)
)

# Afficher le graphique
print(g)
```

La courbe n'est pas très parlante car la probabilité de mort suite à la survenue d'une mammite est suremement très proche de 0 quel que soit le type de mammite.

on va essayer de vérifier cela en simplifiant le type de mammite avec juste mammite ou pas mammite

```{r}
mast_death <- survfit(Surv(time, death) ~ mast_cat2, type = "kaplan-meier", data = lac |>
                        filter(n_ctrl_early > 0 & dp_mis == 0))
```

```{r}
# Créer le graphique de survie avec ggsurvplot
g <- ggsurvplot(
  fit = mast_death,
  data = lac |> 
    filter(n_ctrl_early > 0 & dp_mis == 0),
  fun = "event",            # Utiliser "event" pour montrer l'incidence des événements
  conf.int = TRUE,          # Ajouter l'intervalle de confiance
  ggtheme = theme_bw(),     # Utiliser un thème ggplot2
  main = "Courbes de Kaplan-Meier stratifiées par type de mammite (mast_cat1)",
  xlab = "Temps depuis le vêlage (jours)",
  ylab = "Probabilité de la survenue de la mort",
  xlim = c(0, 400),         # Ajustez la limite en fonction de vos données
  ylim = c(0, 0.05),
  break.time.by = 40,
  axes.offset = FALSE,
  legend.title = "Type de mammite",
  legend = c(0.25, 0.75)
)

# Personnaliser les éléments du graphique
g$plot <- g$plot + theme(
  legend.title = element_text(size = 15),
  legend.text = element_text(size = 15),
  axis.title = element_text(size = 15),
  axis.text = element_text(size = 15),
  plot.title = element_text(size = 15)
)

# Afficher le graphique
print(g)
```

On va essayer de simplifier encore plus ce grapique

```{r}
lac <- lac |> 
  mutate(mast_cat3 = case_when(mast_cat2 == "primi_healthy" ~ "primi_healthy",
                               mast_cat2 == "primi_cont" | mast_cat2 == "primi_env" ~ "primi_sick",
                               mast_cat2 == "multi_healthy" ~ "multi_healthy",
                               mast_cat2 == "multi_env" | mast_cat2 == "multi_cont" ~ "multi_sick"))
```

```{r}
mast_death <- survfit(Surv(time, death) ~ mast_cat3, type = "kaplan-meier", data = lac |>
                        filter(n_ctrl_early > 0 & dp_mis == 0))
```

```{r}
# Créer le graphique de survie avec ggsurvplot
g <- ggsurvplot(
  fit = mast_death,
  data = lac |> 
    filter(n_ctrl_early > 0 & dp_mis == 0),
  fun = "event",            # Utiliser "event" pour montrer l'incidence des événements
  conf.int = TRUE,          # Ajouter l'intervalle de confiance
  ggtheme = theme_bw(),     # Utiliser un thème ggplot2
  main = "Courbes de Kaplan-Meier stratifiées par type de mammite (mast_cat1)",
  xlab = "Temps depuis le vêlage (jours)",
  ylab = "Probabilité de la survenue de la mort",
  xlim = c(0, 400),         # Ajustez la limite en fonction de vos données
  ylim = c(0, 0.05),
  break.time.by = 40,
  axes.offset = FALSE,
  legend.title = "Type de mammite",
  legend = c(0.25, 0.75)
)

# Personnaliser les éléments du graphique
g$plot <- g$plot + theme(
  legend.title = element_text(size = 15),
  legend.text = element_text(size = 15),
  axis.title = element_text(size = 15),
  axis.text = element_text(size = 15),
  plot.title = element_text(size = 15)
)

# Afficher le graphique
print(g)
```

```{r}
lac <- lac |> 
  mutate(parKat = as.factor(parKat))
```

```{r modele simple}
# Ajuster un modèle de Cox simple
cox_model_simple <- coxme(Surv(time, death) ~ parKat + (1 | herd_id), data = lac)

# Vérifier les résultats du modèle
summary(cox_model_simple)
```

On va essayer de compliquer un peu ce modèle en y ajoutant plus de variables explicatives.

```{r}
cox_model_essai <- coxph(Surv(time, death) ~ parKat + mast_cat3, data = lac, subset = n_ctrl_early > 0 & dp_mis == 0)

summary(cox_model_essai)

start_values <- coef(cox_model_essai)
```
```{r}
sapply(subset_data[, c("parKat", "mast_cat3")], function(x) length(unique(x)))
```


```{r}
# Ajuster le modèle avec mast_cat1 uniquement
model_mast_cat1 <- coxme(Surv(time, death) ~ parKat + mast_cat3 + (1 | herd_id), data = lac, subset = n_ctrl_early > 0 & dp_mis == 0, init = start_values)
summary(model_mast_cat1)
```

```{r}
# Vérifiez les données pour les valeurs manquantes
sum(is.na(lac$time))
sum(is.na(lac$death))
sum(is.na(lac$parKat))
sum(is.na(lac$mast_cat1))
sum(is.na(lac$herd_id))
```

```{r}
sum(is.infinite(lac$time))
sum(is.infinite(lac$death))
sum(is.infinite(lac$parKat))
sum(is.infinite(lac$mast_cat1))
sum(is.infinite(lac$herd_id))
```

```{r}
lac <- lac |> 
  mutate(death = as.factor(death))
```

```{r}
# Assurez-vous que les variables sont correctement formatées
lac <- lac %>%
  mutate(time = as.numeric(time),
         death = as.numeric(death),
         mast_cat1 = as.factor(mast_cat1),
         herd_id = as.factor(herd_id),
         parKat = as.factor(parKat))

# Ajuster le modèle de Cox sans effets aléatoires
fit1 <- coxph(Surv(time, death) ~ parKat + mast_cat1, data = lac,
              subset = (n_ctrl_early > 0 & dp_mis == 0))

# Ajuster le modèle de Cox mixte avec des effets aléatoires pour herd_id
fit2 <- coxme(Surv(time, death) ~ parKat + mast_cat1 + (1 | herd_id), data = lac,
              subset = (n_ctrl_early > 0 & dp_mis == 0))

# Comparer les deux modèles
anova(fit1, fit2)
```

```{r}

```

```{r modele plus complique}
cox_model_full <- coxme(Surv(time, death) ~ parKat + mast_cat1 + (1 | herd_id), data = lac, subset = (n_ctrl_early > 0 & dp_mis == 0), init = start_values)
summary(cox_model_full)
```
