---
title: "Impact des mammites sur la longévité des vaches laitières"
author: "Joanna"
format: 
  docx:
    toc: true
    toc-depth: 4
    number-sections: true
    css: styles.css
editor: visual
bibliography: references_jo.bib
---

```{r Setup, echo = FALSE, message = FALSE, warning = FALSE}
library(tidyverse)
library(dagitty)
library(ggdag)
library(RefManageR)
library(knitr)
library(kableExtra)
```

# Introduction

La longévité se définit couramment comme la durée de vie, d'un individu ou d'un groupe d'individus. Elle s'obtient en général, en prenant la durée entre la naissance d'un individu et sa mort [@dallago_keeping_2021] .

La longévité des vaches laitières a une importance à la fois économique, écologique et sociale. En effet, il a été montré que le fait de garder un animal dans le troupeau plus longtemps permet de réduire le nombre de génisses à élever pour le renouvellement et donc de réduire le nombre d'animaux improductifs. Cela permet également de réduire les émissions de gaz à effet de serre de l'élevage en ayant moins d'animaux sur l'exploitation [@grandl_impact_2019]. Cela a également une composante sociale et de bien-être animal car la capacité à garder un animal plus longtemps et donc à avoir un taux de renouvellement plus faible, peut être indirectement mise en lien avec de meilleures conditions d'élevage [@compton_invited_2017]. Le consommateur peut voir cela comme un indicateur positif de bien-être.

<!-- Dans les études, les morts sont généralement incluses dans les réformes. J'enlèverais 'pour être envoyé à l'abattoir' et ce qui suit. Pas d'impact sur les phrases suivantes. -->

La réforme en élevage laitier se définit comme la sortie d'un animal du troupeau. On distingue classiquement deux types de réformes : la réforme volontaire qui intervient généralement suite à la décision de l'éleveur de réformer pour production laitière insuffisante. Et la réforme involontaire, liée à un problème de santé ou de reproduction, qui sans cela n'aurait pas entraîné la réforme de l'animal. Les principales causes de réforme en élevage laitier sont les troubles de reproduction, les problèmes locomoteurs ainsi que les infections intramammaires [@ducrocq_statistical_1994]. On pourrait croire que cette dichotomie des réformes est simple mais en réalité il n'est pas toujours aisé de savoir pourquoi réellement une vache a été réformée. On peut considérer une vache boiteuse ou à cellules et finalement l'éleveur décide de la garder car elle produit toujours beaucoup de lait. Ou au contraire une vache réformée pour production insuffisante alors qu'en réalité cette vache n'était pas saine ce qui a entraîné une chute en lait, seul signe visible par l'éleveur. Ou bien l'éleveur souhaite faire entrer plus de génisses au sein du troupeau et pour cela il doit réformer des vaches mais ces critères peuvent varier. C'est un processus décisionnel complexe, qui dépend du profil de l'éleveur ainsi que de la façon dont est géré le troupeau.

<!-- Mettre un objectif général, par exemple étude des causes et conséquences des mammites. Puis détailler : dans un premier temps, étude de l'impact des mammites sur la décision de réforme. Dans une 2ème partie, étude de l'impact des réformes pour mammites sur la dynamiques des infections intra-mammaires autour du tarissement.-->

Cette étude s'intéresse particulièrement aux mammites qui sont des inflammations d'au moins un quartier de la mamelle d'origine quasi exclusivement bactérienne. Elle a pour objectif principal d'étudier les causes et les conséquences d'une mammite et son modèle épidémiologique : dans un premier temps en étudiant l'impact des mammites sur la décision de réforme. Puis dans un second temps en étudiant l'impact des réformes sur la dynamique des infections intramammaires autour du tarissement.

# Etude bibliographique

<!-- A aucun moment tu ne parles des taux de réforme. Les pourcentages sont donnés sur le total des vaches réformées, mais on ne sait pas quel est le pourcentage des vaches des troupeaux qui sont réformées. Les taux de réformes sont-ils indiqués dans les études que tu as lues ? -->

## Abréviations et définitions utilisées

IA = insémination artificielle

PL = production laitière

SCC = Somatic Cellular Count ou comptage en celules somatiques en français

Taux de mortalité = rapport entre le nombre annuel de décès et la population totale moyenne sur une population donnée. Ici un troupeau laitier.

Taux de réforme = rapport entre le nombre d'animaux envoyés à l'abattoir et la population totale moyenne sur une population donnée.

Taux de renouvellement = rapport entre le nombre de génisses introduites dans le troupeau et la population totale moyenne sur une population donnée.

## Réforme et longévité

<!-- Faire explicitement le lien entre réforme et longévité. Plus on réforme, plus la longévité diminue... -->

<!-- Dans les articles sur le sujet, les réformes incluent également les morts. On a le droit de ne pas inclure les morts, mais expliquer à un moment que c'est un choix que l'on a fait. -->

<!-- Par exemple, dans l'article de Dallago : Culling is the process of removing an animal from the herd due to death, salvage, sale, or slaughtering [2]. Apart from death, culling is a decision usually made by the dairy farmer and it is influenced by the economic interest associated with farm animals. -->

La réforme se définit comme le retrait d'un animal vivant de l'élevage pour l'envoi à l'abattoir, dans le but de produire de la viande et des sous-produits. Elle se distingue de la mortalité qui se définit comme la mort de l'animal au sein de l'élevage, que ce soit par l'euthanasie ou la mort naturelle. La mort intervient de manière involontaire, le plus souvent suite à une maladie ou une blessure, et réduit le plus souvent la longévité. Elle peut intervenir à tout moment dans la lactation et entraîne une forte perte économique pour l'éleveur. La réforme elle, peut être volontaire comme involontaire mais elle nécessite le plus souvent une période d'engraissement permettant la valorisation bouchère de l'animal. La réforme possède un impact direct sur la longévité car plus les éleveurs réforment des vaches plus ils diminuent la longévité globale de leur troupeau.

### Principales causes de réforme

<!-- J'ai enlevé la référence à l'introduction au début du premier paragraphe. -->

<!-- Je propose de mettre réformes au pluriel. -->

<!-- "Les causes sont le plus souvent variables" entre élevages ? entre études ? Préciser. -->

<!-- Ne pas citer Beaudeau pour les résultats d'une étude au Québec -->

On distingue classiquement deux catégories de réformes. Une réforme volontaire, pour production laitière insuffisante, et une réforme involontaire. Cette dernière est souvent la conséquence d'une maladie ou d'un trouble obligeant à l'éleveur à se séparer de sa vache de manière précoce par rapport à ses attentes de production. La réforme involontaire peut être nécessaire pour éviter de garder un animal en souffrance ou malade trop longtemps mais à l'échelle du troupeau, un taux de réformes involontaire trop élevé souligne un problème de conduite de l'élevage. Des études se penchent sur les principales causes de réforme depuis longtemps. Les causes sont le plus souvent variables selon la zone géographique de l'étude, et dépendantes des considérations économiques et techniques. Elles varient beaucoup selon le type de production et de gestion des troupeaux. De plus souvent les études se concentrent sur une cause en particulier et sur son effet direct alors que les causes peuvent également être indirectes par le biais d'une baisse de production ou de productivité [@beaudeau_associations_1993]. Les quatre principales causes qui ressortent le plus souvent sont les troubles de reproduction, les infections intramammaires, les boiteries et les troubles métaboliques [@rilanto_culling_2020]. Au Québec, une étude sur les risques à l'échelle de l'individu mais également à l'échelle du troupeau à été menée et a montré qu'il existe une grande variation de l'influence du troupeau sur le risque individuel de réforme [@haine_contextual_2017]. Cette importance de l'influence du troupeau été déjà soulevée dans les années 90 [@beaudeau_associations_1993].

<!-- Sur l'étude suédoise, il manque le pourcentage de réformes pour troubles locomoteurs ? -->

Il existe également une différence de l'influence du type de production. Si l'on observe les résultats d'une étude menée en Suède, les principales causes de réforme des élevages biologiques sont les infections intramammaires (26,7%), les troubles de fertilité (23,6%) et viennent ensuite les troubles locomoteurs (5,0%). Alors que pour les élevages conventionnels les principales causes sont les troubles de fertilité en premier (25,9%), les infections intramammaires (20,6%) et ensuite les troubles locomoteurs (5,9%). L'étude à cependant également montré qu'en première lactation la grande majorité des réformes est provoquée par un trouble de la fertilité que ce soit en élevage biologique ou en élevage conventionnel [@ahlman_culling_2011].

En élevage biologique au Canada, [@rozzi_total_2007] ont montré que les troubles de fertilité sont la principale cause de réforme, suivis par les mammites et les boiteries. La hiérarchie entre causes est donc relativement variable d'une étude à l'autre, cependant, toutes s'accordent sur les principales causes. En France également, les troubles de reproduction, les mammites et les boiteries ressortent comme étant les principales causes de réforme [@beaudeau1994], surtout les troubles survenant durant les premiers mois de la première lactation.

### Longévité

#### Définition de longévité dans la bibliographie

<!-- Ajout d'un s à 'nombre de lactations' -->

<!-- 'Elle débute au moment du premier vêlage' Qu'est-ce qui débute ? Proposition de reformulation : La longévité fonctionnelle est une mesure du temps écoulé entre le premier vêlage et la réforme ? Peut-être revoir la formulation de ce paragraphe.-->

<!-- D'où vient la définition attribuée à De Rensis 2017 ? Je ne la trouve pas dans cette publication -->

Dans la littérature on peut trouver différentes définitions de la longévité en élevage laitier. On distingue habituellement la longévité fonctionnelle ou *functional longevity* de la longévité vraie ou *true longevity* [@rostellato_influence_2021]. La première se donne en rang de lactation ou en nombre de lactations [@brotherstone_genetic_1997]. Elle se définit classiquement comme l'aptitude d'un individu à repousser le moment de la réforme involontaire. La longevité fonctionelle est une mesure du temps écoulé entre le premier vêlage et le moment de la réforme ou de la mort de l'animal. La longévité vraie, elle, se définit comme l'aptitude d'un individu à repousser la réforme, involontaire comme volontaire. Certaines publications utilisent la durée de vie productive ou *length of productive life*, elle se donne en jours, et débute au moment du premier vêlage également jusqu'à la mort ou la réforme [@grandl_impact_2019]. Elle est semblable à la longévité fonctionnelle. La période dite "improductive" de l'animal, donc de sa naissance jusqu'à son premier vêlage est peu utilisée dans les études de survie car le réel évènement d'intérêt qui est l'âge au premier vêlage est directement déductible des différentes définitions de la longévité données plus haut. Toutes ces définitions fournies plus haut sont données à l'échelle de l'individu, mais il est également possible de raisonner à l'échelle du troupeau. Certaines publications donnent une définition de longévité moyenne, qui peut se donner en mois ou jours [@vries_economic_2017] et qui se calcule de la façon suivante : $$\frac{\text{Âge au premier vêlage moyen} + 1}{\text{Taux de réforme annuel}}$$

On peut également donner le nombre de jours de lactation cumulés du troupeau moyenné, en prenant l'ensemble des lactations terminées dans l'année. On n'inclut pas les lactations en cours, donc cette définition n'intègre pas les primipares qui n'ont pas encore terminé leur première lactation. Cela donne un effectif d'individus légèrement inférieur à l'effectif réel.

#### Evolution de la longévité des vaches laitière au cours des années

<!-- Tu as écrit plus haut que tu t'intéressais aux réformes qui n'incluent pas la mortalité. Une bonne partie de la section est consacrées aux mortalités. Expliquer la logique de s'intéresser à la mortalité ici. Il y a un lien entre longévités, réformes et mortalités qui mériterait d'être expliqué. -->

<!-- Je suggère que tu définisses les différents taux plus haut et que tu les utilises de manière constante dans le manuscrit. Il faut aider le lecteur. -->

<!-- Que veux-tu dire par l'incidence des réformes ? Si pas de changement du taux de réforme, alors on imagine qu'il n'y a pas non plus d'évolution de la longévité. Il me semble que ça n'est pas ce qu'on observe. Voir par exemple la revue de Dallago. -->

Si il faut évaluer l'impact des mammites sur la longévité des vaches laitières, il est important d'évaluer l'évolution de cette longévité au cours du temps en élevage laitier, que ce soit par l'étude des taux de réforme ou par l'étude des taux de mortalité. Les études qui s'y intéressent ont montré une augmentation du taux de mortalité dans la plupart des régions du monde [@compton_invited_2017] mais pas forcément de changement dans les taux de réforme. Cette observation pourrait expliquer la baisse de longévité que l'on continu d'observer [@dallago_keeping_2021].

<!-- Taux de sortie du troupeau = taux de réforme ?  -->

<!-- Taux de renouvellement définit comment ? -->

<!-- Taux de mortalité : quel dénominateur ? Vaches présentes ? -->

En effet le taux de sortie du troupeau n'a pas beaucoup évolué au fil des décennies en France et dans le monde. Une étude sur cinq ans de 1989 à 1994 sur 84 élevages laitiers dans l'ouest de la France [@seegers_reasons_1998], annonce un taux de renouvellement annuel de 32,3%. Parmi ce taux de renouvellement, 1,2% correspond à de la mortalité au sein de l'élevage, et le reste correspond au renouvellement des vaches réformées. La longévité productive moyenne des animaux était de 36 mois et sur 4 vaches qui rentraient dans l'élevage, 3 n'arrivaient pas en 5^ème^ lactation. Depuis les années 90, ce taux de mortalité semble avoir augmenté en France, avec un taux moyen rapporté de 3,7% en 2005 et 3,8% en 2006 [@raboisson_herd-level_2011]. Cette augmentation a également été rapportée dans d'autres études réalisées en France, qui en plus montrent cette augmentation du taux de mortalité sur toutes les catégories d'âges [@perrin_analyse_2011].

Le taux de mortalité aurait donc doublé à triplé en quasiment deux décennies, ce qui parait relativement inquiétant si l'on associe cette augmentation du taux de mortalité en élevage à la diminution du bien-être animal. Il est important de nuancer ces résultats et de les rapporter aux conduites d'élevage. En effet, dans les années 90 il était plus courant que les éleveurs envoient un animal souffrant à l'abattoir. Aujourd'hui il devient plus courant d'euthanasier un animal souffrant afin d'éviter une saisie complète ou des pénalités pour l'envoi de ce même animal à l'abattoir [@raboisson_herd-level_2011].

<!-- On ne sait pas dans quel mesure le 19,4% est élevé car le dénominateur est différent de celui utilisé pour les taux de mortalité présentés plus haut : vaches sorties vs. vaches présentes. -->

Si l'on s'intéresse et que l'on souhaite comparer ces résultats à un pays voisin, une étude en Espagne sur des données datant de 2006 à 2016 montre un taux de renouvellement variant de 25% à 35% avec une plus grande part de vaches en 2^ème^ et 3^ème^ lactations (avec respectivement 22,9 et 21,7%) [@armengol_descriptive_2018]. Cette même étude à trouvé un taux de mortalité assez élevé de 19,4% parmi les animaux sortis . Taux qui d'après les auteurs est plus élevé par rapport à d'autres publications dans d'autres régions du monde et qui pourrait être attribué à une part plus importante du stress thermique (de mai à octobre).

Au canada, entre 2001 et 2010, une étude à montré un taux de réforme moyen de 32% (dans cette étude la réforme est définit comme le retrait du troupeau de l'animal) [@haine_culling_2017], ce qui semble similaire aux chiffres donnés en élevage laitier actuellement.

#### Longévité et impact économique

<!-- Les vaches ne sont pas remplacées que pour motif de production insuffisante. -->

<!-- Les dépenses font partie de la performance économique. -->

L'élevage possède un fonctionnement cyclique, les vaches sont élevées pour produire puis remplacées dès que leur production est jugée insuffisante [@stott_economic_1994] ou que pour une raison ou une autre il n'est plus intéressant pour l'éleveur de la garder au sein du troupeau en lactation. L'éleveur doit donc sans cesse évaluer les performances économiques de son troupeau. Pour évaluer l'impact économique de la longévité des vaches laitières il est essentiel de prendre en compte le coût de l'élevage des génisses. C'est une période considérée improductive donc ces animaux ne rapportent pour l'instant rien à l'éleveur, mais occasionnent des coûts d'élevage : nourriture, logement... Les éleveurs, dans le schéma classique, gardent la plupart du temps toutes les génisses nées sur l'exploitation pour le renouvellement, mais toutes ses génisses ne serviront pas au renouvellement. Aux Pays-bas, le coût total d'élevage d'une seule génisse (en prenant en compte le coût de la main d’œuvre) est d'environ 1567 € pour un âge au premier vêlage de 25 mois en moyenne [@mohd_nor_estimating_2012]. Ils ont également estimé que ce coût contribue à 13% du coût total de production du lait. Au Royaume-Uni, le coup d'élevage d'une génisse à été estimé à 1819 £ ce qui correspond à 2150 € environ [@boulton_empirical_2017]. La nourriture ayant la plus grosse contribution à ce coût, suivi de la gestion de la litière et du fumier. Selon cette même étude, cela prendrait environ 1,5 lactation pour rembourser ce coût d'élevage avec un âge au premier vêlage compris entre 23 et 25 mois. Pour s'assurer un âge au premier vêlage le plus précoce possible il faut être certain que la génisse ait atteint un poids suffisant ainsi qu'une morphologie et une maturité sexuelle adéquates avant la mise à la reproduction. En France souvent l'âge au premier vêlage se rapproche plus des 28-30 mois.

<!-- Définir les abréviations IA et TE. Voir, si pas réutilisé par la suite, ne pas fournir d'abréviation (besoin pour TE ?) -->

Grâce aux technologies tels que l'IA ou la transplantation embryonnaire et aux avancées faîtes en reproduction ces dernières décennies, les génisses en attente pour entrer dans le troupeau des vaches en lactation, sont supposées être plus performantes génétiquement. Il serait donc aisé de penser que les performances économiques du troupeau seraient meilleures dès qu'une vache est remplacée par une nouvelle génisse. Mais les génisses produisent moins au cours de leurs premières lactations et ne commencent à exprimer leur véritable potentiel qu'à partir de la parité 3 voire 4. Une étude américaine à montré qu'une vache en lactation ne devait être remplacée que quand son revenu net marginal attendu devient inférieur à celui d'une vache de remplacement si et seulement si cette dernière est génétiquement plus performante. Cette décision se base sur la comparaison de revenus anticipés [@vries_economic_2017]. Cependant les études ont montré que l'amélioration génétique attendue chez les taureaux n'est pas suffisamment rapide pour justifier un taux de réforme élevé. Il est donc plus avantageux de maintenir les vaches dans le troupeau plus longtemps que de les remplacer de manière prématurée.

<!-- La vraie question est de savoir quelle proportion de génisses garder. -->

C'est également la conclusion d'une étude réalisée en Pologne où l'âge moyen à la réforme est de 6 ans après 2,5 à 3 lactations [@adamczyk_associations_2017]. Selon les auteurs, les vaches réformées de manière involontaire sont réformées deux fois plus tôt que les vaches réformées de manière volontaire et dans les grands troupeaux ce sont souvent les plus hautes productrices qui sont réformées le plus tôt. Or l'étude recommande d'essayer de garder les vaches laitières les plus hautes productrices le plus longtemps possible et de ne pas élever toutes les génisses dans le but du renouvellement, mais une des questions qui reste difficile à élucider pour le moment est de savoir quelle proportion de génisses garder dans le but du renouvellement.

#### Longévité et impact environnemental

<!-- Est-ce que tu ne veux pas dire 'L'élevage laitier' plutôt que la production laitière -->

<!-- Est-ce que tu ne veux pas dire  'les productions animales' plutôt que la 'production animale' -->

<!-- On parle habituellement de méthane entérique  https://www.inrae.fr/actualites/comment-mesurer-methane-enterique-emis-ruminants-->

L'élevage laitier, et plus généralement les productions animales, sont très souvent critiquées en tant que source majeure d'émission de gaz à effet de serre. L'émission de ces gaz passe essentiellement par la production de méthane entérique des animaux eux-mêmes, mais également par toutes les machines utilisées pour produire leur alimentation (tracteurs, intrants, conditionnement...) ainsi que toutes les méthodes de transport qui s'intègrent à la filière (transport des animaux, des intrants, de l'alimentation....) et les autres activités nécessaires au maintien d'une exploitation [@flysjo_impact_2011]. Calculer l'empreinte carbone de l'élevage laitier est un processus complexe et souvent les études qui ont cherché à l'estimer ont utilisé des modèles simplifiés. Le résultat obtenu le plus souvent n'est donc pas tout à fait la réalité. Il permet tout de même de comparer différents systèmes de production : par exemple, pour les pays dont le mode d'élevage majoritaire est celui qui maximise le temps de pâturage, l'émission de gaz à effet de serre est principalement liée aux fermentations entériques (\>50%). Alors que pour les pays qui ont une majorité d'élevages hors-sol, l'émission de gaz à effet de serre provient principalement de la gestion du lisier, de l'alimentation et de l'utilisation d'intrants pour fertiliser les sols [@mazzetto_mapping_2022].

Le nombre d'études s'intéressant à l'impact environnemental de la longévité des vaches laitières est réduit. Cependant leurs résultats semblent plutôt se mettre d'accord sur l'impact favorable de l'augmentation de la vie productive des vaches laitières sur l'environnement. Par exemple, dans une étude [@grandl_impact_2019], conduite sur trente vaches brunes des alpes, les auteurs ont montré que le fait d'augmenter la vie productive des animaux et réduire le nombre de génisses en phase d'élevage (qui contribuent pour une part non négligeable de l'émission de méthane), pourrait être une solution viable pour réduire l'empreinte carbone des élevages laitiers, particulièrement en évitant de réformer des animaux qui n'ont pas pu effectuer plus d'une lactation.

En Suède, une étude conduite entre 2010 et 2018, a démontré une relation positive entre longévité et performances économiques du troupeau. Ils ont également montré une relation en U entre la durée productive moyenne du troupeau et l'efficacité. Cela signifie que l'efficacité augmente avec la durée de vie productive du troupeau mais seulement jusqu'à un certain point [@adamie_dairy_2023]. Attention tout de même à l'interprétation car cette étude ne prend en compte qu'une moyenne globale de troupeau et non pas la distribution d'âges au sein du troupeau ni même sa taille.

#### Longevité et impact sociétal

<!-- La vache est morte avant cet âge : morte de maladie ou envoyée à l'abattoir. -->

Hors contexte d'élevage, l'espérance de vie d'une vache laitière est supérieure à 20 ans [@schuster_invited_2020]. Bien évidemment, aujourd'hui une vache laitière est envoyée à l'abattoir avant cet âge car son vieillissement entraîne rapidement une baisse de production économiquement non désirée.

L'attitude du consommateur envers la production animale est en train de connaître un revirement depuis plusieurs année. En effet la volonté d'avoir une meilleure transparence et une plus grande visibilité sur les conditions d'élevage et de bien-traitance des animaux semble s'accroître, encourageant même certains consommateurs à se rediriger vers des régimes avec peu voire pas du tout de produits d'origine animale [@graca_meat_2015].

La longévité des vaches laitière devient donc un point crucial pour l'évaluation du bien-être animal. D'une part directement car le consommateur condamne de plus en plus l'envoi à l'abattoir d'un animal si jeune qui n'a produit que peu de lait au cours de sa vie, pour être directement remplacé par une autre génisse. D'autre part car la réduction de la longévité, secondaire à un problème de santé ou à un trouble organique, est considéré comme un signe de mauvaises conditions d'élevage et d'atteinte au bien-être [@barkema_invited_2015]. Cette constatation a également été soulevée par l'Autorité Européenne de Sécurité des Aliments (EFSA) qui conclut que tout trouble de santé, comme les mammites, les troubles de reproduction, les troubles locomoteurs ou même les troubles métaboliques qui entraînent un stress organique sont des éléments responsables d'un problème de bien-être animal [@authority_efsa_scientific_2009].

Ces troubles, qui sont le plus souvent responsables des réformes involontaires, sont de plus souvent des maladies qui évoluent largement mais à bas bruit au sein des élevages. Ils soulignent donc un réel problème de gestion sanitaire et technique des troupeaux. Il est donc essentiel de prendre conscience de l'impact de ces troubles sur la longévité et de s'assurer que l'attitude du consommateur reste positive vis-à-vis de l'industrie laitière et plus largement de la production animale [@schuster_invited_2020, @rushen_i_nodate].

Cette constatation semble avoir été faite en Suède, ou l'on constate une réduction des traitements vétérinaires depuis 2009 ainsi qu'un accroissement de la longévité depuis 2015 [@owusu-sekyere_dairy_2023].

## Mammites

### Etiologie et épidémiologie

<!-- J'enlèverais l'idée de problème de santé publique. Pas forcément évident ni utile de développer dans l'espace alloué. -->

<!-- Ubiquiste signifie qu'on le trouve partout. Ne préjuge pas de l'épidémiologie. -->

<!-- Pour les épidémies à C. bovis et M. bovis, c'est plutôt anecdotique (en France) je pense. De plus, il faudrait une référence pour cette affirmation. -->

<!-- Je ne sais pas si les agents contagieux se propagent rapidement. Le problème me semble plutôt être qu'ils s'accumulent à cause de la chronicité des infections. -->

<!-- Mettre les noms d'espèces bactériennes en entier la première fois qu'elles apparaissent ? -->

Les mammites sont un problème majeur en élevage laitier. Elles peuvent êtres causées par de nombreux agents différents comme des virus, des champignons, mais elles bien plus fréquemment attribuée à des agents bactériens. Le premier lien établi entre mammite et micro-organismes date de 1887. Et les agents majeurs ont été identifiés dans les années 40, à cela s'ajoute la découverte d'une possibilité d'étiologie multifactorielle dans les années 60 [@sharun_advances_2021]. Dans le cas des mammites on distingues classiquement deux grands types bactériens en cause : les bactéries Gram négatives et les bactéries Gram positives. De plus on distingue aussi deux grands modèles épidémiologiques [@garcia_contagious_2004]. Le premier est le modèle contagieux, qui fait intervenir plutôt des bactéries Gram positive, dont les plus courantes sont *Staphylococcus aureus*, *Streptococcus agalactiae* ou encore *Streptococcus uberis* [@salat_etiology_2023]. Ce dernier possède de plus la particularité d'être un agent ubiquiste, c'est-à-dire que l'on trouve partout et qui peut se transmettre de plusieurs manières différentes. La transmission se fait d'une vache infectée à une vache saine, généralement au cours de la traite, par le biais des mains de l'éleveur ou des personnes en charge de la traite, des lavettes réutilisées pour plusieurs vaches ou mal désinfectées, ou encore par le biais des manchons trayeurs. Ces pathogènes se propagent rapidement au sein du troupeau car ils provoquent généralement une infection subclinique qui passe facilement inaperçue. Une grosse quantité de bactéries passent dans le lait. De plus ils tendent à provoquer des infections qui passent rapidement à la chronicité avec parfois des épisodes cliniques sporadiques. C'est d'ailleurs souvent lors de ces épisodes cliniques que les éleveurs remarquent l'infection et décident de la traiter mais généralement ces infections répondent mal aux traitements. L'autre modèle présenté est le modèle environnemental, avec des germes présent dans l'environement proche de la vache, comme sa litière. Ce sont le plus souvent des bactéries à Gram négatifs issues de matières fécales comme *Escherichia coli*, *Klebsiella spp.* et *Enterobacter* [@salat_etiology_2023]. Il ne faut pas oublier *S. uberis* qui peut également suivre ce modèle épidémiologique. Comme il a été dit plus haut, l'infection provient généralement de la litière et au vu du mode de vie des animaux, il est presque illusoire d'espérer une totale élimination de ces germes de l'environnement. Il est cependant possible d'envisager la réduction de la pression d'infection par des bonnes pratiques d'hygiène afin de garder une litière la plus propre et sèche possible. Ces germes provoquent plus souvent des formes cliniques qui peuvent avoir des conséquences graves voire même entraîner la mort de l'animal. Ce sont souvent des épisodes cliniques qui interviennent juste avant ou après le vêlage pour *E. coli* ou en début de tarissement pour *Klebsiella spp.*, *Enterobacter* et *S. uberis*.

Les formes sublicliniques sont responsables de la majorité des cas de mammites avec une estimation de 59,2% des cas, contre les mammites cliniques, qui elles, ne représentent que 3,4% des cas [@sharun_advances_2021].

### Définition dans la bibliographie

<!-- Mettre cette partie dans le Matériels et méthodes" -->

<!-- L'objectif sera d'obtenir des définitions de différents types de mammites d'intérêt qui aient du sens du point de vue biologique à partir des données qui sont à notre disposition. -->

Une étape importante de cette étude est de donner une définition claire du terme mammite et comment nous pouvons l'intégrer dans l'étude. Une mammite, si on prend la définition littérale, c'est une inflammation de la mamelle. Cette définition, bien que claire, est insuffisante si on souhaite étudier son impact sur la longévité des vaches laitières, car elle donne trop peu d'informations susceptibles de nous indiquer par quels mécanismes une mammite pourrait avoir une influence sur la fin de vie d'un animal. Si on regarde les définitions de mammites utilisées dans la littérature, on remarque qu'il n'y pas de réelle homogénéité dans la définition de mammite. Certains pays comme le Danemark interdisent aux éleveurs l'utilisation d'antibiotiques en automédication, ce qui fait que chaque traitement est administré et enregistré par le vétérinaire lui-même. Il devient alors plus facile d'avoir accès à l'utilisation réelle des traitements et l'indication pour laquelle le traitement a été effectué. C'est ce qu'ont décidé des auteurs danois [@neerhof_relationships_2000] afin de définir la mammite comme un évènement clinique ayant des conséquences visibles reportées par les vétérinaires lors de l'enregistrement des traitements effectués sur un animal (mammite au tarissement, mammite suite à une lésion du traitement, mammite aiguë, etc...). Dans d'autres publications [@archer_association_2013, @sewalem_analysis_2006], la mammite a été définie comme une augmentation du comptage de cellules somatiques (CCS) au-dessus d'un certain seuil établi, sans faire de distinction entre mammite clinique et subclinique. Il est clair qu'il devient difficile de comparer les études entre elles sachant que les définitions sont différentes et donc se basent sur des données très différentes. Ici, c'est bien toute la difficulté, comment donner une définition de mammite assez pertinente pour répondre pleinement ou au moins en grande partie à notre problématique ? La première chose qui a été faite c'est de prendre le terme "mammite" et de le décomposer au maximum afin d'obtenir une définition la plus juste possible. Pour cela il faut tenir compte de son épidémiologie ainsi que de son étiologie.

### Mécanisme physiopathologique

Quand le germe pénètre dans la mamelle et provoque une infection, le terme mammite est employé car cette infection provoque l'inflammation. C'est cette inflammation qui est responsable des principaux signes observés, c'est-à-dire un gonflement, une rougeur, de la douleur, de la chaleur et une modification macroscopique du lait avec modification de sa couleur, de sa texture, etc [@sharun_advances_2021].

La mamelle n'est pas dépourvue de protection, en effet cette dernière possède une barrière de protection composée de la peau, des sphincter permettant la fermeture des trayons, des cellules épithéliales mais également des cellules inflammatoires présentent en tout temps comme les macrophages qui reconnaissent des structures communes à tous les pathogènes appelées *Pathogen-Associated Molecular Pattern* (**PAMP**) . Et enfin un élément essentiel, la flore commensale normalement présente [@ballou_growth_2012]. Cette flore est un excellent allié pour empêcher l'installation et la multiplication des bactériens pathogènes tout dysbiose ou tout blessure du trayon et de la mamelle mettent à mal cette barrière de protection favorisant la survenue d'une mammite.

Quand cet équilibre est rompu et que l'infection est possible, les bactéries se multiplient dans les citerne du trayon et de la glande mammaire et progressent ensuite dorsalement dans le parenchyme, lieu de production du lait. En fonction de la bactérie, l'adhésion aux cellules est plus ou moins efficace. Par exemple *S.aureus* et *S.agalactiae* adhèrent plutôt bien contrairement à *E.coli* qui cependant se multipie bien plus rapidement. Cette fonction d'adhérence est la raison pour laquelle le flush mécanique de la traite est une arme si importante dans le combat contre l'infection, et qui rend la vache si vulnérable lors de la période de tarissement. Une fois pénétration faîte dans le parenchyme, les bactéries entrent en contact avec les macrophages et les leucocytes présents dans le lait et ce contact initie l'inflammation. Une fois ce contact établi et la reconnaissance faîte, des médiateurs de l'inflammation comme des cytokines, des interleukines et du $TNF-\alpha$ sont produits par les macrophages et permettent le recrutement par chimiotactisme de polynucléaires neutrophiles (PN) et autres leucocytes compétents sur site. Ceci est permis par la vasodilatation, l'augmentation de la perfusion sanguine ainsi que l'augmentation de la perméabilité vasculaire [@akers_mastitis_2011].

![Diagramme d'une section longitudinale de la mamelle d'une vache laitière d'après [@nickerson_mammary_2011]](mammary_anat.PNG)

Les mammites semblent particulièrement préjudiciables autour de la période de parturition, moment où la prolifération et la différenciation des cellules alvéolaires est la plus active. Plus les cellules sont différenciées, plus elles semblent produire du lait en quantité importante. De plus les mammites peuvent avoir comme effet le blocage des canaux mammaires et nuire à l'éjection du lait ce qui induit secondairement une réduction de la production. Enfin par le biais d'effet systémiques comme de l'hyperthermie ou de l'anorexie qui vont également entraîner une baisse de la production [@akers_mastitis_2011].

![(a) Diagramme d'un quartier illustrant le tissu glandulaire. (b) section d'une alvéole mammaire. D'après [@nickerson_mammary_2011]](mammary_tissu.PNG)

A l'échelle du tissu, c'est la réponse inflammatoire qui semble être délétère pour la PL. Le tissu infecté semble posséder une surface réduite en tissu alvéolaire et une quantité plus importante de stroma conjonctif. Il y aurait une différence entre le cas d'une inflammation aiguë qui se traduit par des petits et moyens canaux bouchés par de la fibrine, des leucocytes et des bactéries. Se produit également une vacuolisation des cellules épithéliales une lumière alvéolaire distendue par la stase lactée, puis réduite par l’œdème interstitiel. Cela entraîne une multiplication des bactéries, une involution puis une nécrose des tissus. Dans le cas de mammites chroniques l'infection se présente sous la forme de foyers dispersés et localisés grâce aux phagocytes. A terme une fibrose s'installe puis une involution se produit également.

Au fur et à mesure que l'infection progresse, les lumières se remplissent de PN qui dégénèrent puis laissent place à davantage de macrophages et monocytes. Des lymphocytes apparaissent également et semblent responsables des dégâts cellulaires permettant la progression des PN. Il semblerait que ce soit cette réaction en chaîne qui soit responsable ou du moins qui ait contribué au détachement ou à la dégénérescence de la couche cellulaire sécrétoire.

Les données suggèrent que l'augmentation du nombre de PN dans l'épithélium des extrémités distales du trayon et dans le lait des citernes pourrait jouer un rôle crucial dans les évènements initiaux qui empêchent une infection de la glande mammaire [@akers_mastitis_2011].

<!-- Je ne comprends pas le titre facteurs de risque. En a-t-on besoin ? -->

### Importance de la période de tarissement dans l'épidémiologie des mammites

<!-- Je renommerais cette partie en 'Importance de la période tarie dans l'épidémiologie des mammites'. -->

<!-- Abréviations non définies : PL, SCC. -->

Il y a beaucoup d'affirmations sans justification : mesures inutiles si recommandations... Influence du la durée de tarissement...

La période de tarissement est une période particulièrement à risque pour les infections intramammaires. C'est une période de transition, les vaches produisent encore du lait mais ne sont pas traites, ce qui entraîne la stagnation du lait et en fait un excellent milieu de culture pour les bactéries. De plus la pression du lait augmente et entraîne l'ouverture du sphincter qui permet l'ouverture du trayon. Ce dernier devient une porte d'entrée idéale pour les germes de l'environnement, d'autant plus sans l'effet mécanique d'évacuation lors de la traite habituelle [@ballou_growth_2012]. Les germes sont donc essentiellement des germes de l'environnement. *E. coli* entraîne souvent des infections en période péri-partum, juste avant ou après le vêlage. Tandis que *Klebsiella spp.* ou *Enterobacter* ont plutôt tendance à provoquer des infections en début de tarissement [@garcia_contagious_2004]. Cette période particulièrement délicate est souvent la période de choix pour traiter les animaux et tenter de guérir une infection existante ou empêcher une nouvelle infection. En effet, durant la lactation les animaux passent à la traite au minimum deux fois par jour et les éleveurs ne peuvent pas se permettre de perdre plusieurs jours de traite afin de traiter sa vache. De plus une étude à montré qu'il n'y pas d'intérêt à traiter une infection subclinique au cours d'une lactation [@van_den_borne_intramammary_2019]. Un bouchon de kératine se forme naturellement dans le trayon mais en tout début de période de tarissement les vaches sont particulièrement vulnérables. Même principe en toute fin quand la lactogenèse recommence et que ce bouchon tombe. C'est pour cette raison qu'aujourd'hui la très grande majorité des éleveurs mettent en place un bouchon de bismuth en association ou non avec des antibiotiques lors du tarissement [@golder_effects_2016]. Ces mesures sont cependant inutiles si les recommandations en terme d'hygiène de l'environnement et de conduite ne sont pas respectées. Une vache avec un niveau élevé de PL avant tarissement est plus a risque de développer une infection, particulièrement si cette période de tarissement est courte. Durant la période sèche, un maximum d'attention doit être portée à l'hygiène de la litière, et ce tout au long de la période de tarissement. Plus le SCC est élevé avant tarissement et plus le risque de développer une nouvelle infection est élevé. Ce risque augmente avec la parité. Une étude a estimé que les chances de développer une infection pendant la période tarie pour un quartier sain est de 16,7% [@dingwell_efficacy_2002].

### Impact économique

<!-- 'apparition ces 10 dernières années d'une inversion dans les modèles épidémiologique' => la référence semble dater de 2008. -->

<!-- Citer Gussmann 2019 tout de suite après la référence à une étude danoise ? -->

<!-- Les méthodes de simulations stochastiques consistent à simuler sur la base d'hypothèses. S'il n'y a pas de données on peut tirer des conclusions qui sont fausses. -->

<!-- La formulation 'mais dont les résultats restent influencés par des éléments aléatoires'. Le rôle de l'aléa dans ces simulations est d'incorporer l'incertitude. On obtient des distributions pour les différents paramètres d'intérêt. -->

<!-- Mélange dollars et livres sterling dans les résultats de l'étude réalisées dans l'état de New York. Il manque la citation de l'article. -->

La mammite est la maladie d'élevage d'importance économique la plus élevée en élevage laitier en France et dans le monde, avec l'apparition ces 20 dernières années d'une inversion dans les modèles épidémiologique avec l'augmentation du modèle environnementale [@bar_cost_2008]. Une étude réalisée au Danemark a essayé d'estimer le meilleur modèle économique selon les différentes modalités de traitement en fonction de la présence de cas cliniques et de cas subcliniques. Ils ont montré les meilleurs résultats sur les revenus annuels étaient obtenus quand la priorité était portée sur la prise en charge des mammites subcliniques plutôt que clinique. Que ce soit par le biais de traitement mais également de décision de réforme. De plus cela permettait de réduire l'apparition de nouveaux cas. Ce modèle montrait cependant de moins bons résultats si l'épidémiologie était environnementale, il est donc primordiale d'adapter la gestion en fonction du troupeau et il faut dans tous les cas être prêt à choisir entre l'usage de traitements médicamenteux ou accepter d'envoyer précocement un animal à l'abattoir. Cette décision est fortement dépendante des caractéristiques de la vache et surtout de son niveau de production laitière [@gussmann_economic_2019]. Les pertes attribuables aux mammites comprennent à la fois les pertes en production laitière, le coût des traitements vétérinaires ainsi que de la mise à l'écart du lait au cours des traitements, mais également le coût des pertes dues à une réforme précoce ainsi qu'au besoin de renouvellement [@sinha_subclinical_2014]. Plusieurs études se sont mis pour objectif d'estimer le coût de ces pertes. Etant donnée qu'il est difficile d'estimer ces pertes sur le terrain par manque de temps, de moyens et de données. La plupart des études suivantes utilisent la méthode de simulation stochastique, à partir d'hypothèses, qui donne de bonnes estimations mais dont les résultats restent influencés par des éléments aléatoires. De plus s'il n'y a pas de données on peut tirer des conclusions erronées. Sur cinq élevages de l'état de New-York, le coût moyen d'une mammite clinique est estimé à 179\$ par cas donc 115\$ en perte de production et 50\$ en coût des traitements. Ce coût est d'autant plus élevé que le niveau de production des vaches est élevé, mais le traitement semble pleinement justifié car la perte lactée serait d'autant plus préjudiciable [@bar_cost_2008]. Une autre étude a préféré séparer ce coût entre primipares et multipares et a estimé le coût d'une mammite à 326\$ pour une primipare et 427\$ pour une multipare, avec plus d'un tiers de ces pertes imputables à la baisse et à la perte de production laitière [@liang_estimating_2017].

Ces études sont très utiles pour visualiser l'importance des pertes économiques, d'autres études ont voulu aller encore plus loin en estimant les pertes imputables au cas cliniques et aux cas subcliniques mais également en séparant par spécificité de germe [@halasa_stochastic_2009]. Quatre bactéries composent le modèle : *S. aureus*, *S. uberis*, *S. dysgalactiae* et *E. coli*. Les résultats finaux montrent que les pertes avec *S. dysgalactiae* sont en moyenne de 674€, 790€ pour *S. uberis*, 838€ pour *E. coli* et finalement 2594€ pour *S. aureus*. Les variations inter-groupes sont explicables par la différence dans le taux de transmission des différents germes. Les différences intra-groupes étaient également importantes du fait des différences entre niveau de production des vaches laitières mais également leur parité et leur state de lactation.

### Lien entre mammite et longévité

<!-- Revoir la formulation 'une étude a été faite afin de démontrer que...' . Sous-entend qu'on serait arrangé pour démontrer une conclusion déjà écrite. -->

<!-- Vérifier les abréviations SCC ou CCS ? Linear cell score... -->

<!-- Que faut-il retenir de cette section ? Ajouter une phrase à la fin. -->

Comme il est dit dans l'introduction, la décision par l'éleveur de réformer une vache peut être soit volontaire, car il considère que la vache ne produit plus suffisamment de lait et qu'il est temps de la remplacer par une génisse. Soit involontaire, le plus souvent lié à un problème de santé ou de reproduction forçant l'éleveur à se séparer de son animal de manière précoce par rapport à ses attentes pour chaque animal.

Un certain nombre d'études se sont intéressées à l'implication des mammites dans la réduction de la longévité des vaches laitières, la mammite étant la maladie la plus représentée en élevage laitier. Une étude de survie au Danemark a cherché à démontrer qu'une vache traitée pour mammite au cours de sa lactation avait une probabilité plus élevée d'être réformée au cours de cette même lactation [@neerhof_relationships_2000]. Dans cette étude, les auteurs montrent également qu'être traité pour une mammite au cours d'une lactation n'a pas d'impact sur la probabilité d'être réformé à la lactation suivante. Aux États-Unis, sur des élevages de Holstein et de Jersiaises, [@caraviello_assessment_2005] Ils ont cherché à montrer que les vaches avec un SCC moyen par lactation très élevée (SCC \> 700 000 cellules/mL) avaient 2 à 4 fois plus de chances d'être réformées de manière générale et 10 à 25 fois plus de chances d'être réformées pour cause de mammites. Cette observation est d'autant plus vraie pour les élevages qui maintiennent un SCC de troupeau faible, ce qui serait donc le reflet d'une politique de réforme plus sévère dans ces élevages. Ils ont également observé que les vaches avec un SCC très faible étaient également plus à risque d'être réformées, particulièrement dans les élevages avec une forte prévalence de germes responsables de mammites, mais aucune conclusion ne peut encore être émise sur la possible existence d'une résistance immunitaire persistante induite par une première inflammation de la mamelle. Au Canada [@sewalem_analysis_2006] ont démontré qu'au-delà d'un certain seuil, le SCC augmente considérablement le risque de réforme, peu importe la race (ici ils ont pris Holstein, Jersiaise, Ayrshire). Selon eux, la recherche d'une amélioration de la santé mammaire des troupeaux serait positivement corrélée à l'amélioration de la longévité des animaux dans ces troupeaux. Sur des élevages biologiques aux Etats-Unis, [@fernandes_effect_2021] ont démontré que les vaches qui présentaient un SCC élevés les trois derniers mois de la précédente lactation, avaient plus de chance de présenter un SCC élevé durant le premier mois de la lactation en cours (ainsi qu'un SCC linear score plus élevé au cours de la lactation). Ces mêmes vaches présentaient également une probabilité plus élevée d'être réformées. Il est tout de même important de rappeler qu'aux Etats-Unis, l'utilisation d'antibiotiques en élevage biologique est totalement interdite, les vaches nécessitant des traitements antimicrobiens doivent être retirées du troupeau, et leur produits devront passer en conventionnel.

Les études qui se sont penché sur le sujet semblent donc s'accorder sur l'importance de la gestion de la santé mammaire dans la recherche de l'amélioration de la longévité en élevage laitier.

### Niveau de production laitière

La production laitière semble également impactée par la présence d'une mammite. Dans une étude aux Etats-Unis ils ont voulu estimer l'effet d'une première infection sur la PL au cours de la lactation [@grohn_effect_2004]. Selon leurs premières observations, les cas de mammites semblaient apparaître plus tôt au cours de la lactation pour les primipares. Pour ces dernières la chute de PL apparaissait quelques semaines avant le diagnostique de mammite clinique et s'étentait jusqu'à quelques semaines après le diagnostique. Pour les multipares, pas de chute était observée en début de lactation mais une nette chute était observée autour de la période du diagnostique avec souvent une remontée quelques semaines après. Ils ont également noté que les multipares atteintes de mammites étaient plus souvent des fortes productrices et qu'elles ne regagnaient jamais réellement leur production d'avant-mammite. Cette observation a été sujette à des études qui ont montré une corrélation positive et défavorable entre le niveau de PL et l'incidence des mammites, ce qui signifie que des niveaux plus élevés de PL sont génétiquement associés à une incidence plus accrue de mammites. Ce qui pose un défi pour la sélection génétique des vaches laitière [@koeck_genetic_2014]. Pour revenir aux résultats de l'étude précédente [@grohn_effect_2004], les auteurs ont également observé une différence de la perte de PL en fonction du germe incriminé : par exemple, une primipare qui a contracté un *S.aureus* en début de lactation aurait une perte estimée à 677 kg pour cette lactation et cette estimation pourrait être majorée pour les multipares, surtout si c'est une haute productrice, auquel cas la perte lactée pourrait être d'autant plus importante. Ces résultats soulève la question suivante : la chute de PL est-elle un effet d'une infection subclinique avant l'épisode clinique ou un signe avant-coureur ou bien les deux ?

D'autres études se sont penché sur la perte de PL provoquée par une atteinte subclinique. Au brésil, [@goncalves_pathogen_2020] ont voulu observé l'effet d'une atteinte subclinique chronique en s'appuyant sur la production par quartier afin d'éviter un éventuel effet de dilution provoqué par le mélange des quatre quartiers. Ils ont montré une baisse de production laitière, une augmentation en matière grasses et en protéines ainsi qu'une baisse de la concentration en lactose pour les quartiers infectés, significativement important dans le cas d'infection par des pathogènes majeurs tels que *Staphylococcus aureus*, *Streptococcus agalactiae*, *Streptococcus ubéris* et *Escherichia coli*. La composition semble également impacté avec un lait moins qualitatif. C'est également une observation faite par [@fernandes_effect_2021], où les auteurs affirment qu'une mammite subclinique surgissant durant le premier mois de lactation entraînerait une baisse de lactation durant les 10 mois suivants.

### Performances reproductrices

La constante décroissance des performances de reproduction en élevage laitier est directement liée à la sélection génétique intense qui se fait sur la capacité à produire plus de lait, au détriment des autres fonctions physiologiques de l'organisme.

La mammite est la maladie la plus commune et la plus répandue qui affecte les vaches laitières en France et dans le monde.

Des études ont montré que la survenue d'un épisode de mammite clinique survenant dans les jours qui suivent l'insémination artificielle (IA) diminue fortement les chances de conception de l'animal inséminé [@hertl_effects_2010].

[@rahman_chronic_2012] ont démontré que la présence d'une mammite chronique sévère entraînait une baisse significative de la vascularisation corticale de l'ovaire, une réduction du nombre de follicules secondaires ainsi qu'une baisse de la teneur en protéine GDF-9, qui est un facteur de croissance et de différenciation intervenant notamment entre le passage du follicule primaire au follicule secondaire.

L'étude de [@hertl_effects_2010], soulève et montre également l'hypothèse selon laquelle les mammites à Gram négatif avait un impact négatif plus important sur la reproduction que les mammites à Gram positif, quand celle-ci survient autour de la période de l'IA. Ce résultat semble contraster avec d'autres études qui n'ont trouvé aucune différence sur la catégorie du germe impliqué dans la mammite, sur la baisse de performance en reproduction.

L'effet négatif des mammites subcliniques à également été soulevé par certaines études [@schrick_influence_2001], en effet d'après cette étude, les vaches qui présentent une mammite clinique ou subclinique dans la période avant la première insémination (IA), avaient une durée vêlage-première IA  augmentée ainsi qu'un nombre d'IA par vache augmenté. Les vaches diagnostiquées d'une mammite clinique après la première IA présentaient un nombre d'IA augmenté contrairement aux animaux diagnostiqués d'une mammite subclinique. Et enfin les animaux diagnostiqués d'une mammite subclinique avant la première IA qui par la suite on était diagnostiqué d'une mammite clinique présentaient une durée Vêlage-première IA augmentée ainsi qu'un nombre d'IA augmenté.

### Lien entre SCC et mammites

#### Dans le cas de mammites subcliniques et cliniques

De nombreuses études se sont intéressées à établir un lien entre le comptage des cellules somatiques d’un individu (SCC) et la survenue d’une infection provoquant des épisodes cliniques, le but étant de se servie du comptage cellulaire comme d’un outil diagnostic ou prédictif d’un épisode de mammite clinique. Un grand nombre de ces études a émis l’hypothèse d’une réponse différente selon le pathogène [@dohoo_evaluation_1991, @coffey_somatic_1986, @reneau_effective_1986, @bradley_use_2005]. Dans ces études, ils distinguent les pathogènes mineurs tels que *Corynbacterium bovis*, *Staphylocoques* à coagulase négative et microcoques, des pathogènes majeurs, tels que *Staphylococcus aureus*, *Streptococcus agalactiae*, *Streptococcus ubéris* et *Escherichia coli*. Ces derniers entraîneraient une réponse immunitaire plus importante et donc des hausses de SCC plus élevées. La sensibilité et la spécificité de l’utilisation du comptage cellulaire comme outil prédictif d’une mammite clinique seraient donc plus élevées dans le cas d’un pathogène majeur. Cela voudrait donc dire que dans le cas de pathogènes mineurs l’utilisation du comptage cellulaire entraînerait un nombre important de faux négatifs. Ce qui rend son utilisation peu intéressante dans le cas d’élevages avec un taux fort de pathogènes majeurs. Des études soulignent également l’importance des différentes causes de variations du SCC qui peuvent être indépendante de la présence ou non d’un germe ou du type de germe comme :

-   La parité : une multipare aurait en général un SCC plus élevé qu'une primipare. Les vaches qui auraient déjà connue une infection tendent à avoir une réponse cellulaire plus élevée.
-   Le stade de lactation : il y a souvent un pic de cellules qui survient juste après le vêlage et qui redescend dans les jours suivant en absence de toute autre cause d'inflammation.
-   Le nombre de quartiers infectés : si un seul quartier est touché par l'inflammation, le SCC sera considéré comme un dilution du résultat réel car l'inflammation se produit à l'échelle du quartier mais le comptage reflète la cellularité de la mamelle.
-   Variation diurne : liée à la traite. Selon le moment de la journée, les cellules peuvent être augmentées, surtout dans les heures qui suivent la traite.
-   Stress : il y aurait un effet du stress dans la variation du comptage cellulaire, notamment lors de stress thermique. Ces publications suggèrent également que le comptage cellulaire peut ne pas être très performant pour détecter les vaches avec de nouvelles infections, particulièrement dans les élevages avec beaucoup de cas subcliniques à pathogènes mineurs.

Il est important de souligner que la sensibilité et la spécificité dépendent du seuil de cellules utilisé pour qualifier un animal comme sain ou infecté [@reneau_effective_1986]. Le seuil utilisé pour détecter plus d’infections subcliniques à pathogènes majeurs devrait varier selon la race, la parité et la prévalence du troupeau. Selon [@madouasse_somatic_2010], le seuil de transition semble être plus bas pour les génisses que pour les multipares. Mais si on ne devait garder qu’un seuil unique, le seuil de 200 000 cellules/ml semblerait être le seuil qui fournirait le meilleur compromis de sensibilité. Selon [@bradley_use_2005], en utilisant un seuil de 200 000 cellules/ml on possède une sensibilité d’environ 70% et une spécificité d’environ 80%. Mais comme précédemment ils soulignent que la parité est un élément important à prendre en compte. Une primipare au-dessus d’un million de cellules sur plus de trois contrôles à plus de chance d’être réellement infectée qu’une vache en cinquième lactation qui possèdent deux contrôles légèrement au-dessus du seuil de 200 000 cellules/ml. On ajoute à cela également que parfois une simple variation, même en dessous du seuil peut être le signe de l’acquisition d’une infection. De plus, selon cette même étude, le comptage cellulaire serait un meilleur indicateur d’infection chronique que d’infection aiguë.

### Notions statistiques utilisées dans l'étude

#### Inférence causale

```{=html}
<!-- Je te suggère de faire une intro plus concrète à cette partie, avant de rentrer dans la théorie. 
Si on veut prévenir une partie des réformes, il faut en identifier les causes. 
Réformer pour mammite pourrait avoir des conséquences sur la dynamique des infections intramammaires et la production laitières.
=> Besoin de comprendre causes et conséquence. Aller au-delà des associations qui ne sont pas forcément causales. Comment faire ?-->
```
<!-- Que penserais-tu d'illustrer la méthode avec un exemple qui te servirait de fil conducteur? Un peu comme l'exemple de la transplantation cardiaque du premier chapitre de What if?-->

<!-- Il me semble que ça serait plus facile à comprendre si tu introduisais les résultats potentiels et les contrefactuels avant la notion d'estimand. -->

Si l'objectif est de prévenir une partie des réformes, il est important d'identifier les causes. De plus, si l'on s'intéresse aux mammites, la réforme des vaches peut avoir des conséquences sur la dynamiques des infections intramammaires et sur la production laitière. Il est donc nécessaire d'aller au delà des associations et de comprendre les relations causales qui interviennent.

Avant même de commencer toute modélisation ou d'essayer de répondre à un problème par l'analyse de données, il est important de comprendre correctement les relations de cause à effet. Pour cela il faut connaître les bases de l'inférence causale et nous en profiterons pour introduire la notion d'"estimand".

L'inférence causale est le processus par lequel on établit une relation de causalité entre un élément et ses effets. Elle s'attaque à une question fondamentale : Comment déterminer si un évènement est la cause d'un autre ? Nous observons quotidiennement qu'un évènement peut en causer un autre, par exemple on observe qu'un médicament soulage la douleur. Mais en réalité établir une relation de cause à effet est bien plus complexe qu'il n'y parait. En médecine, elle est essentielle pour identifier les traitements efficaces et comprendre les facteurs de risque des maladies. Elle s'appuie sur des méthodes statistiques et des outils rigoureux en tenant compte de divers facteurs tels que :

-   La causalité : une cause est un évènement qui entraîne le changement d'une variable, un effet.
-   Les variables : ce sont les éléments que l'on mesure ou que l'on observe et qui peuvent être modifiés par la causalité.

Par exemple, si on considère qu'une vache est atteinte d'une infection intramammaire d'origine bactérienne, comment observer si la survenue de cette affection a pu causer à cette vache d'être réformée précocement par rapport à une vache qui n'a jamais été atteinte d'une infection intramammaire.

La première idée serait d'observer la survenue d'une issue potentielle qui est la réforme en fonction d'évènements précis comme la présence ou non d'une infection intramammaire. C'est la façon la plus classique d'observer l'impact d'un évènement (une variable explicative) sur une issue (la variable dépendante) grâce aux différentes données collectées. Mais les données ne sont basées que sur des observations des scénarios réels. Il n'est souvent pas possible de tirer de conclusion sur le scénario qui prend l'issu opposée.

Si nous étions dans un monde idéal, avec un accès à toutes les données réelles comme non réelles, il serait possible d'explorer les "Et si... ?" d'un évènement, autrement appelés les *contrefactuels*. L'approche contrefactuelle est une méthode consistant à imaginer des réalités alternatives, c'est-à-dire des scénarios qui auraient pu se produire si un évènement ou une condition avaient été différents. Le but est de comprendre l'effet causal d'un facteur en analysant ce qui aurait pu se passer si l'évènement n'avait pas été présent. Cette approche a bien entendu des limites, elle repose sur des suppositions qui peuvent être subjectives ou difficiles à prouver. On ne connait jamais ce qui se serait réellement passé. Elle reste cependant intéressante pour essayer de définir les conséquences d'un tel changement.

<!-- Pour établir la causalité il faut comparaison + randomisation dans l'allocation aux différents groupes comparés. Voir le chapitre Randomized experiments du livre What if? -->

En principe la méthode la plus rigoureuse pour établir une relation de cause à effet repose sur la comparaison de différents groupes et la randomisation dans l'allocation à ses différents groupes. Ces deux principes sont fondamentaux dans la conception expérimentale, pour garantir l'objectivité et la validité des résultats de l'étude.

La randomisation consiste à attribuer de manière aléatoire les sujets ou les unités expérimentales à différents groupes, dans le but de minimiser les biais. Quand l'échantillon d'essai est randomisé, le groupe choisit pour le traitement n'a pas d'importance car les groupes sont interchangeables.

Par exemple, si on scinder notre population de vaches laitières en deux groupes, $A$ et $B$, le risque de réforme pour le groupe $A$ est le même que pour le groupe $B$ si le groupe $A$ reçoit le même traitement que le groupe $B$. Le traitement étant ici la survenue d'une mammite.

Une conséquence de l'égalité de ces risques (conditionnels) dans tous les sous-ensembles définis par le statut de traitement, est qu'ils doivent être égaux au risque marginal sous la valeur de traitement dans l'ensemble de la population. C'est ce qu'on appelle la *randomisation marginale*.

En réalité il est parfois difficile d'obtenir interchangeabilité immédiate des groupes. Il est parfois nécessaire d'ajouter une condition spécifique interchangeabilité qui suppose que les groupes sont comparables uniquement après avoir pris en compte une certaine variable de cofondance.

Par exemple, les groupes $A$ et $B$ sont interchangeables que si on considère des animaux mis à la reproduction. On parle alors de *randomisation conditionnelle* [@hernan_causal_2024].

#### Directed Acyclic Graphs (DAGs)

<!-- Leur intérêt principal est de pouvoir identifier les variables à inclure dans un modèle. Si tu as le temps, ça pourrait être bien de donner quelques exemples de chaîne, fourche, collision. -->

Les Directed Acyclic Graphs (DAGs) ou graphiques orientés acycliques en français sont des outils puissants en inférence causale pour représenter les relations de cause à effet entre variables. Leur intérêt est de pouvoir identifier les variables à inclure pour le modèle. Pour ce faire, il faut connaître un peu son organisation. Les nœuds représentent les variables. Entre chaque variable, se trouve des flèches indiquant le sens de la causalité. Ce qu'il est important de noter, c'est qu'il n'y a pas de boucles fermées, c'est-à-dire, qu'il n'y a pas de chemin qui revient à un nœud en passant pas d'autres, d'où la qualification d'acyclique. Un DAG de qualité permet de visualiser des relations causales complexes, en les décomposant de manière visuelle permettant ainsi de faciliter la compréhension des interactions entre les variables. Il permet de formuler des hypothèses sur ces interactions en différenciant les variables observables des variables non observables. Enfin il offre un moyen clair et concis de communiquer les résultats d'une étude avec un public moins technique.

Il existe plusieurs types de relations représentées par les DAG: - Les *chaînes* : Par exemple pour illustrer très simplement la relation entre une mammite M ayant un impact sur l'IA, qui elle aura un impact sur la réforme R.

```{r, message = FALSE, warning = FALSE}
#| echo: false
#| fig-width: 3
#| fig-height: 3
#| label: fig-dag-chaine
#| fig-cap: Graphe orienté acyclique montrant l'exemple d'une chaîne. 
dag_chaine <- dagify(
  R ~ AI,
  AI ~ M,
  coords = list(
    x = c(M = 1, R = 3, AI = 2),
    y = c(M = 0, R = 0, AI = 0)
  )
)

ggdag(dag_chaine) + theme_dag()
```

-   Les *fourches* : Par exemple pour illustrer la relation entre mammite et IA, et entre mammite et PL.

```{r, message = FALSE, warning = FALSE}
#| echo: false
#| fig-width: 3
#| fig-height: 3
#| label: fig-dag-fourche
#| fig-cap: Graphe orienté acyclique montrant l'exemple d'une fourche. 
dag_fourche <- dagify(
  PL ~ M,
  AI ~ M,
  coords = list(
    x = c(M = 1, PL = 2, AI = 2),
    y = c(M = 0, PL = -1, AI = 1)
  )
)

ggdag(dag_fourche) + theme_dag()
```

-   Les *collisions* : par exemple pour illustrer l'impact de l'IA sur la réforme et l'impact de la PL sur la réforme.

```{r, message = FALSE, warning = FALSE}
#| echo: false
#| fig-width: 3
#| fig-height: 3
#| label: fig-dag-collision
#| fig-cap: Graphe orienté acyclique montrant l'exemple d'une collision. 
dag_collision <- dagify(
  R ~ PL,
  R ~ AI,
  coords = list(
    x = c(PL = 1, R = 2, AI = 1),
    y = c(R = 0, PL = -1, AI = 1)
  )
)

ggdag(dag_collision) + theme_dag()
```

#### Estimands

<!-- Je dirais que lundberg2021 propose une manière d'aborder le problème avec les estimands théorique et empirique. -->

L"estimand", c'est le sujet de l'enquête, c'est la quantité que l'on cherche à évaluer qui représente l'effet causal que l'on souhaite mesurer. Il joue un rôle central car il permet de clarifier la question de recherche, choisir la méthodologie adéquate et donner une signification claire et rigoureuse aux résultats obtenus. Il existe plusieurs types d'estimand. Le papier de [@lundberg2021], propose d'étudier le problème en utilisant deux estimands. Le premier est l'estimand théorique. C'est l'objectif que l'on cherche réellement à atteindre dans l'étude, en dehors du modèle statistique. Il comporte deux éléments :

<!-- On ne sait pas ce que sont les résultats potentiels. -->

-   La quantité spécifique à chaque unité (individu, groupe) qui peut être un résultat observé, un résultat potentiel, la différence entre deux résultats potentiels voire même la combinaison de plusieurs interventions.
-   La population cible sur pour laquelle on veut estimer cette quantité spécifique. L'estimand théorique représente donc ce que l'on voudrait vraiment savoir si on avait accès à toutes les données possibles, pour tous les individus et dans tous les scénarios envisageables. Le second est l'estimand empirique, qui se base uniquement sur des quantités observables dans les données.

La première étape est donc de chercher les "estimands" et de réussir à établir des relations de causalité ou d'association. Les DAGs (présentés dans la section précédente) sont un bon moyen d'illustrer le lien entre l'estimand théorique et l'estimand empirique.

<!-- Je pense que dans ce cas, l'estimand pourrait être un risque relatif, un OR, ou une différence de risque. "Effet de" n'est pas assez précis. -->

Si l'on doit retranscrire cette notion dans le cadre de l'étude, l'estimand théorique serait « Effet de la survenue d'une mammite sur la probabilité de réforme chez les vaches laitières françaises ». Selon la méthode statistique choisit, il peut être un risque relatif, un odd-ratio (OR) ou une différence de risque. Il est très compliqué avec nos données de quantifier formellement cet effet. On peut cependant le diviser en plusieurs petits effets empiriques qui sont plus accessibles avec nos données. Comme l'effet de la survenue d'une mammite sur la probabilité de mise à la reproduction, l'effet de la survenue d'une mammite sur la probabilité de mort ou encore l'effet de la survenue d'une mammite sur la production laitière.

<!-- Il me semble que l'estimand va au-delà de ATT et ATU. Regarder la terminologie précise. Je crois que l'estimand doit être une quantité comme différence de risque, OR ou RR. Ce que tu as écrit est pertinent, il faut juste que tu vérifies les noms qu'il faut donner uax différents concepts-->

<!-- Je te suggère d'ajouter la partie sur les types de régression ici : logistique, Poisson. Cela te permettra d'inclure comment il est possible de définir les estimands à partir des résultats des régression en utilisant les prédictions marginales. -->

## Modèles statistiques utilisés

### Régression logistique

Ce modèle utilise une fonction de lien *logit*. La régression logistique est utilisée pour modéliser une variable d'intérêt $Y$ binaire. Par exemple, si on s'intéresse à la mise à la reproduction d'une vache, on a $Y = 1$ si la vache est inséminée et $Y = 0$ sinon. Pour une vache $i$, la variable $Y_i$ suit une distribution de Bernoulli de paramètre $p_i$ où $p_i$ est la probabilité d'être inséminée au moins une fois, avec $p_i \in [0,1]$.

$$Y_i \sim Bernoulli(p_i)$$ La régression logistique consiste à modéliser le logit de $p$ en fonction de covariables d'intérêt. La transformation logit se définit comme suit :

$$logit(p) = ln \left( \frac{p}{1-p} \right)$$

Cette fonction permet de transformer cette probabilité $p$ en une variable pouvant prendre toutes les valeurs réelles, facilitant ainsi la modélisation linéaire. L'équation du modèle est la suivante :

$$logit( p_i ) = \beta_0 + \beta_1 x_{i1} + \ldots + \beta_n x_{in}$$ où $\beta_0$ est l'intercept du modèle, $x_{i1}$ à $x_{in}$ sont les valeurs des covariables $1$ à $n$ pour la vache $i$ et $\beta_1$ à $\beta_n$ sont les coefficients associés. Ces coefficients $\beta_j$ sont estimés à partir des données et représentent l'effet des covariables sur le logit de la probabilité $p$.

On peut montrer que pour une variable donnée, l'exponentielle du coefficient $\beta$ représente l'odds-ratio, c'est-à-dire le rapport des cotes (ou "odds") de l’évènement d'intérêt par rapport à l'absence de cet évènement, lorsque la covariable change d'une unité. Plus précisément, pour une covariable $A$ binaire (0 ou 1), par exemple la présence d'une mammite (où $A=1$ signifie que la vache a une mammite et $A=0$ qu'elle est saine), l'odds-ratio est donné par :

$$OR=\frac{P(Y=1|A=1)P(Y=0|A=1)}{P(Y=1|A=0)P(Y=0|A=0)} = e^{\beta_A}$$

Ici, $\beta_A$ est le coefficient de la covariable $A$ dans le modèle. Si $OR>1$, cela indique que la probabilité de l’évènement (ici, la mise à la reproduction) est plus élevée lorsque $A=1$ (présence de mammite) que lorsque $A=0$. Si $OR<1$, l’évènement est moins probable avec $A=1$. [@gelman_data_2006]

La régression logistique est largement utilisé dans les domaines de la médecine, l'épidémiologie et la sociologie car elle se prête particulièrement à la prédiction d'une donnée binaire (comme la survenue d'une maladie, la réussite à un test...). Pour évaluer la qualité du modèle, on utilise généralement des mesures comme le score de vraisemblance, l'**AIC** (Akaike Information Criterion), et des courbes **ROC** (Receiver Operating Characteristic) pour examiner la capacité du modèle à discriminer entre les deux classes.

### Régression de Poisson

<!-- On n'a pas utilisé la régression de Poisson pour se rapprocher d'une régression logistique. -->

Pour une variable d'entrée de type comptage, une régression de Poisson convient parfaitement. Cette méthode est souvent utilisée pour modéliser le nombre d'évènements survenant dans un intervalle de temps donné. Pour une vache $i$ nous avons le modèle suivant : $$Y_i \sim Poisson(\lambda_i)$$

Où $Y_i$ représente le nombre d'évènements observés, tels que le nombre d'inséminations d'une vache laitière sur une lactation par exemple.

Dans ce modèle, $Y$ une variable d'entrée qui suit une loi de poisson \^$P(λ)$ c'est-à-dire que son espérance et sa variance sont égale, $E(Y) = V(Y) = λ$. Le but de la régression de Poisson est de réussir a modéliser la loi suivante qui modélise la relation entre les variables explicatives et le paramètre $\lambda$ qui est la moyenne des évènements comptés :

$$ln(\lambda_i) = \alpha + \beta_1 x_1 + … + \beta_n x_n$$

Avec $(X=x)$ les différentes variables explicatives utilisées dans le modèle et $\alpha$, $\beta_1$,...,$\beta_n$ les coefficients à estimer. L'équation montre que cette relation est log-linéaire.

L'estimand peut donc être formulé comme le rapport des taux d'incidence $IRR$ qui mesure l'effet des variables explicatives sur le taux d’occurrence de l'évènement. $$IRR=\frac{\lambda_1}{\lambda_0}$$. Où $\lambda_0$ et $\lambda_1$ sont les taux d'incidence pour deux niveaux de la variable explicative. Un $IRR$ supérieur à 1 indique une augmentation du taux d'évènement pour $\lambda_1$. [@gelman_data_2006]

### Régression de Cox

La régression de Cox est une méthode statistique principalement utilisée en analyse de survie. Ce modèle est particulièrement intéressant pour étudier le temps jusqu'à la survenue d'un évènement d'intérêt, comme la mort. Elle concerne l'étude du temps écoulé jusqu'à l'évènement considéré et pour certaines observations, l'évènement n'a pas encore eu lieu au moment ou l'étude se termine, ce temps est souvent censuré. Les variables principales sont le temps de survie, ainsi que l'évènement d'intérêt, qui peut être par exemple la mort d'un individu. Cette régression repose sur la fonction de risque instantané $h(t)$ qui représente le risque que l'évènement se produise au temps $t$. C'est un modèle semi-paramétrique car il n'exige pas d'hypothèse sur la courbe de risque de base $h_0 (t)$. Le modèle s'exprime sous la forme : $$h(t|X) = h_0 (t) \times exp(\beta_1 X_1 + ... + \beta_n X_n)$$ Où - $h(t|X)$ est la fonction de risque pour un individu - $h_0 (t)$ est la fonction de risque de base qui est une fonction du temps mais indépendante des covariables explicatives - $exp(\beta_1 X_1 + ... + \beta_n X_n)$ est le facteur d'ajustement qui dépend des covariables $X_1 ... X_n$ ainsi que les coefficient $\beta_1 ... \beta_n$ qui mesurent l'effet de ces covariables sur le risque.

Le modèle de Cox repose sur l'hypothèse que le rapport des risques (*hazard ratio*) entre deux individus est constant dans le temps, c'est-à-dire que le risque pour un individu par rapport à un autre reste proportionnel au cours du temps.

l'interprétation du modèle se fait en terme *hazard ratio*, par exemple pour une variable explicative $X_i$, l'exponetiel du coefficient $\beta_i$ donne le *hazard ratio* associé à l'augmentation d'une unité de cette variable. Un *hazard ratio* supérieur à 1 indique un risque accru, tandis qu'un *hazard ratio* inférieur à 1 indique un risque réduit. [@abd_elhafeez_methods_2021]

### Régression linéaire

La régression linéaire est une méthode statistique utilisée pour modéliser la relation entre une variable dépendante et une ou plusieurs variables explicatives.Elle implique que cette relation soit linéaire et que les variables explicatives soient indépendantes. De plus la variance des erreurs doit rester constante et les erreurs doivent suivre une distribution normale.

Dans le cas d'une régression linéaire multiple, c'est-à-dire composé de plusieurs variables explicatives, le modèle s'exprime par l'équation suivante : $$y = \beta_1 x_1 + ... + \beta_n x_n + \epsilon$$

où $y$ est la variable dépendante, $\beta_i$ le coefficient associé à la variable explicative $x$ pour l'individu $i$ et $\epsilon$ le terme d'erreur qui représente la part de variabilité de y non expliqué par les variables explicatives. [@gelman_data_2006]

## Effets marginaux

Un effet marginal est une mesure pour évaluer l'impact d'une variation d'une variable explicative sur la variable dépendante, en maintenant toutes les autres variables constantes. Dans un modèle linéaire il correspond simplement au coefficient associé à ces variables. Pour des modèles non linéaires, l'effet d'une variable indépendante sur la variable dépendante n'est pas constant mais varie en fonction des valeurs des autres variables.

Ils sont particulièrement utiles pour réaliser des prédictions en traduisant les coefficients en terme d'impact direct sur la variable d'entrée. Par exemple pour une régression logistique sur l'impact des mammites sur la mise à la reproduction, il est plus intuitif de traduire cette impact sou forme de probabilité plutôt que de travailler avec des coefficients log-odds.

Ce qui est également intéressant avec les effets marginaux, c'est qu'ils permettent également d'analyser des scénarios fictifs en modifiant certaines variables et en observant l'impact sur la variable dépendante. Par exemple en étudiant le scénario contrefactuel à celui analysé avec les données récoltées.

# Etude personnelle

Cette étude s'intègre dans le projet *Alonge*, piloté par l'**Idele**. Le travail s'est déroulé dans l'unité mixte de recherche BIOEPAR, sous les tutelles d'**Oniris VetAgroBio Nantes** et d'**INRAE**.

Les objectifs de l'étude sont :

-   évaluer l'impact des mammites sur la longévité des vaches en élevage laitier, notamment en décrivant et en modélisant les dynamiques de réforme en fonction du statut vis-à-vis des mammites,
-   évaluer l'impact des réformes de vaches sur la dynamique des infections intramammaires autour du tarissement.

Pour répondre ces questions, des données de contrôle laitier et de mammites cliniques collectées dans de troupeaux laitiers français entre 1989 et 2024 ont été utilisées. L'impact des mammites sur les réformes, puis sur les dynamiques d'infection

## Matériels et méthodes

## Description des données

<!-- Décrire plus en détail les jeux de données et le processus de sélection. -->

<!-- J'ai remonté 2 phrases de la section suivante. -->

<!-- Les données de mammites cliniques ne mesurent pas la même chose que les données cellules. Il est justifié d'inclure les 2. -->

Les données fournies pour cette étude sont essentiellement des données de contrôle laitier. Les données de mammites enregistrées par les éleveurs étant considérées seules comme peu exhaustives.

L'étude comporte un total de 308 élevages, pour un total de 252 977 animaux. L'étude prend en compte des données de contrôle laitier collectées entre janvier 1989 et mars 2024, pour un total de 3 818 887 enregistrements. Les différentes données fournies sont disponibles en annexe 1.

Dans les données de contrôle laitier fournies, on a un total de 144 311 vaches en lactation et 10 066 dates de contrôles allant d'octobre 1989 à mars 2024.Grâce aux données complémentaires fournies il nous a été possible de rajouter le numéro de cheptel à chaque vache pour chaque date de contrôle. En filtrant pour n'obtenir que les animaux dont les dates de contrôles sont comprises entre la date d'entrée dans le cheptel et la date de sortie si elle est indiquée, on obtient un total de 143 311 animaux pour 4769 trouoeaux. 
La sélection suivante a été ensuite réalisée  
- les dates de contrôles avec minimum 10 vaches étaient conservées. 
- Il fallait un minimum de 11 contrôles et un maximum de 12 contrôles pour chaque combinaisons de troupeau/année. 
Il ne reste alors plus que 282 troupeaux, pour 84 006 vaches allant de la parité 1 à la parité 14, et 6 202 dates de contrôle allant de janvier 2000 à décembre 2023. 

Un nouveau data frame a permis ensuite de combiner les données obtenues en les regroupant par lactation. Un premier tri retire tous les animaux dont les données de PL et de SCC ne sont pas assez exhaustives, cette première transformation donne un total de 217 577 lactations qui regroupe 83 991 animaux. Ensuite une dernière étape permet de ne sélectionner que les élevages avec une proportion suffisante de vêlages, c'est-à-dire au moins 70% de vêlages parmi les vaches inséminées dont au moins 15 à 50% de primipares. Il reste au total 127 541 lactations dont 58 579 animaux appartenant à 231 élevages. 

### Définition des mammites avec nos données

<!-- Pour les définitions de différents types de mammites, envisage de faire un tableau. On doit voir les critères précis utilisés pour définir chaque type de mammite. -->

```{r}
df <- data.frame(
  Colonne1 = c("A", "B", "C"),
  Colonne2 = c(1, 2, 3),
  Colonne3 = c(TRUE, FALSE, TRUE)
)

# Créer un tableau avec kable
kable(df, caption = "Exemple de Tableau", booktabs = TRUE) |> 
  kable_styling(bootstrap_options = c("responsive", "striped"), full_width = F) |> 
  column_spec(1, color = "darkgrey", background = "white") |> 
  column_spec(2, color = "darkgrey", background = "white") |> 
  column_spec(3, color = "darkgrey", background = "white")
```


Il a été décidé de décomposer les mammites par modèle épidémiologique selon les contrôles effectués dans les 90 premiers jours de lactation. C'est-à-dire soit en mammite environnementale nommée *"env"*, caractérisée par un pic de cellules supérieur à 200 000 cell/mL isolé et/ou un épisode clinique. Soit en mammite contagieuse nommée *"cont"* caractérisée par une succession d'au moins deux contrôles supérieurs à 200 000 cell/mL. Celles qui restaient saines étaient nommées *"healthy"*. On prend également en compte le statut avant tarissement. Soit la vache est primipare est dans ce cas il est indiqué *"primi"*, soit la vache est multipare et il est indiqué le statut du dernier contrôle avant tarissement. Celui-ci peut-être soit élevé *"dp_high"* soit bas *"dp_low"*. Les animaux qui n'avaient pas au moins deux contrôles dans les 90 premiers jours de lactation ou qui n'étaient pas primipares mais dont on ne connaissait pas le statut avant tarissement, ont été retirés de l'étude.

### Processus de décision de mise à la réforme

<!-- Ce n'est pas de la décision de réforme dont tu parles ici, mais de la réforme. C'est différent. -->

<!-- On n'a pas besoin de savoir que la cause boucherie était codée avec un B. Ça n'aide pas à la compréhension. Penser au lecteur. Le code peut être utile dans le tableau en annexe mais pas ici. -->

Pour ce que est de la décision de mise à la réforme, pour chaque animal sorti, une date de sortie et une cause de sortie a été fournie. Si ce n'est pas le cas alors l'animal n'a pas été pris en compte dans l'étude par manque d'information. Une vache était considérée comme réformée lorsque la cause de sortie indiquée pour elle est *"B"* pour *"boucherie"* (voir les causes de sorties fournies en annexe).

### Choix des données et création du tableau de données utilisé pour l'étude statistique

<!-- A-t-on besoin de connaître le nom du tableau lac dans le texte? -->

Les données nous ont été fournies sous forme de plusieurs tableaux par l'IDELE. La première étape a donc été d'ordonner les données d'intérêt. Comme l'unité statistique de l'étude est la lactation on a créé un tableau nommé « lac » disponible en annexe 2. Ce tableau est créé à partir de données du contrôle laitier. Chaque lactation est traitée individuellement.

### Construction des modèles statistiques

La première question qui se pose c'est par quels moyens la survenue d'une mammite peut entraîner la mise à la réforme précoce ? La schématisation de cela par le biais d'un DAG peut aider à y voir plus clair et comprendre ces différentes voies (@fig-dag-mammites). En effet, lors de la survenue d'une mammite, celle-ci peut entraîner un épisode clinique que l'organisme ne saura pas combattre et ainsi entraîner la mort. Bien évidemment les cas de mammites cliniques entraînant des conséquences sur l'état général de l'animal sont rares mais il est important de les prendre en considération. Cette mammite peut également entraîner une baisse de production laitière. Qu'elle soit définitive par la perte d'un ou plusieurs quartiers, ou temporaire à cause de la forte inflammation ou même indirecte lorsque l'éleveur écarte le lait du tank pour respecter les temps d'attente d'un éventuel traitement. Si cette baisse de production laitière entraîne un manque de rentabilité de la vache, l'éleveur peut estimer que le remplacement de cette vache est nécessaire. Finalement, cette mammite la persistance d'un taux de cellules élevé chez une vache peut entraîner la décision de non mise à la reproduction par l'éleveur qui ne veut pas garder cet animal à cause des pénalités financières appliquées sur un lait de tank haut en cellules.

<!-- Expliquer les noms des nœuds. Une figure doit pouvoir se lire sans aller lire le texte. -->

```{=html}
<!-- La distinction entre vache non mise à la reproduction, vache inséminée réformée non gestante et vache réformée gestante me semble importante à représenter et à expliquer. Je suppose que AI représente insémination artificielle et que F représente fécondation ou fertilité. S'appuyer là-dessus.
Dire que c'est un schéma général qui va être décomposé dans les parties suivantes.-->
```
```{r DAG mammites, message = FALSE, warning = FALSE}
#| echo: false
#| fig-width: 3
#| fig-height: 3
#| label: fig-dag-mammites
#| fig-cap: Graphe orienté acyclique représentant les causes de réforme en lien avec les mammites. 
dag_mammites <- dagify(
  PL ~ M,
  D ~ M,
  AI ~ M,
  F ~ AI,
  R ~ F,
  R ~ PL,
  R ~ D,
  coords = list(
    x = c(M = 0, R = 3, PL = 1, D = 1, AI = 1, F = 2),
    y = c(M = 1, R = 1, PL = 1, D = 2, AI = 0, F = 0)
  )
)

ggdag(dag_mammites) + theme_dag()
```

Ce DAG n'est pas tout à fait complet, il ne prend pas en compte les autres facteurs, observables ou non, qui peuvent influencer ces relations. Or il est important de les mentionner et de les prendre en considération car ils peuvent influencer le résultat de l'étude.

La démarche de cette première partie de l'étude a été de décomposer ce graphe par voies et d'identifier tous les facteurs pouvant intervenir dans la relation. Nous avons par la suite tenté de modéliser chacune de ces voies afin d'observer l'influence de ces facteurs sur la réforme des animaux.

<!-- Je te suggère de supprimer ce niveau hiérarchique -->

<!-- #### Modélisation de l'impact des mammites sur les performances reproductrices -->

<!-- Pas sûr que citer les hormones aide à la compréhension. Envisage d'écrire qu'il faut un nouveau vêlage pour initier une nouvelle lactation. -->

Pour pouvoir amener une vache à produire à nouveau du lait en quantité importante elle doit à nouveau vêler afin de lever l'effet inhibiteur de la progestérone sur la prolactine et permettre à nouveau la lactogenèse et la sécrétion lactée. Le système d'élevage laitier est donc basé sur la capacité d'une vache à revêler afin de produire une nouvelle vague de sécrétion lactée. Si pour une raison ou pour une autre cela n'est plus possible, la vache ne devient plus une valeur économique en termes de production de lait et le seul moyen de valoriser l'animal pour l'éleveur est de la réformer pour la production de viande.

<!-- Je te suggère d'en faire une partie, comme suit. Idem après. -->

<!-- -   **Décision de mise à la reproduction** -->

#### Décision de mise à la reproduction

<!-- Il prend cette décision sur la base des informations qu'il a au moment où il pourrait mettre la vache à la reproduction. -->

Partons du principe que la mise à la reproduction soit une décision de l'éleveur. Il prend cette décision au cours de la lactation actuelle pour permettre à la lactation suivante d'exister. On cherche donc à modéliser cette décision en fonction de la présence ou non d'une mammite. D'autres facteurs influencent cette décision.

<!-- Si AI représente l'insémination artificielle dans le DAG précédent, utiliser la même abréviation ici. Peut être $AI_1$? -->

```{r mammite - repro, echo = FALSE, message = FALSE, warning = FALSE}
#| label: fig-dag-mam-repro
#| fig-cap: Graphe orienté acyclique représentant l'impact des mammites sur les perfomances de reproduction. 

# Définir le graphe causal avec les variables latentes
dag_mam_repro <- dagitty::dagitty('
  dag {
    M [exposure]
    I [outcome]
    T [latent]
    G [latent]
    M -> PL
    M -> I
    PL -> I
    P -> I
    T -> I
    G -> I
  }
')

# Définir les coordonnées pour le DAG
coordinates(dag_mam_repro) <- list(
  x = c(M = 0, I = 1, P = 0.5, T = 1, PL = 1, G = 1.5),
  y = c(M = 2, 2, I = 2, PL = 3, T = 0, P = 0.5, G = 0.5)
)

# Convertir en tidy_dagitty pour ggdag
tidy_dag <- tidy_dagitty(dag_mam_repro)

# Ajouter une colonne pour identifier les variables latentes
tidy_dag$data$status <- ifelse(tidy_dag$data$name %in% c("T", "G"), "latent", "observed")


# Créer le ggdag plot avec le nom des variables au centre des nœuds
ggdag(tidy_dag) + 
  geom_dag_node(aes(color = status), size = 10, shape = 21, fill = "black") +
  geom_dag_text(aes(label = name), color = "white", size = 4) +
  theme_dag() +
  scale_color_manual(values = c("latent" = "red", "observed" = "blue"))

# Positionner le titre sous le DAG
title_x <- 0.5  # Ajuster selon les besoins pour le placement horizontal
# title_y <- max(layout(graph)$y) + 0.2  # Ajuster pour l'espacement vertical
```

<!-- L'étude veut évaluer l'existence de/quantifier une relation. L'utilisation du mot démontrer suggère qu'on va tenter de montrer que ça existe, même si ça n'est pas le cas. -->

<!-- La décision ne dépend pas d'un effet aléatoire troupeau. L'effet aléatoire troupeau est une manière de prendre en compte des facteurs non observés qui pourraient agir sur la probabilité d'IA dans le troupeau, par exemple la disponibilité en génisses. -->

La @fig-dag-mam-repro montre le DAG qui schématise cette décision et les variables qui interviennent potentiellement dans cette décision. La grande majorité des éleveurs laitiers aujourd'hui en France utilisent l'insémination artificielle (AI). Il est donc plus facile pour l'éleveur de gérer sa reproduction et de décider quelle vache inséminer pour l'amener à la prochaine lactation. Il doit donc prendre sa décision en fonction de plusieurs facteurs. Ce que cette étude cherche à démontrer c'est que la survenue d'une mammite en tout début de lactation va avoir un impact sur cette décision. Mais cette décision dépend également d'autres facteurs comme : la parité, la production laitière, le nombre de génisses en attente pour le renouvellement, ainsi qu'un effet aléatoire de troupeau. Ces deux derniers étant des données qui ne nous sont soit non fournies, soit difficile à évaluer.

<!-- L'estimand serait plutôt une différence de probabilité. On peut la calculer à partir des probabilités marginales prédites.-->

L'estimand ici est donc la recherche de l'effet causal des différentes catégories de mammites sur la probabilité de mise à la reproduction des vaches laitières.

<!-- Variable d'entrée = variable d'intérêt. Toutes les variables incluses dans le modèle sont en entrée du modèle. Ici, c'est le Y qui est binaire.-->

Le modèle qui convient le mieux est un modèle de **régression logistique binomial** car on utilise une variable d'entrée de type binaire.

-   **Réussite à la première insémination**

Une fois que l'éleveur a décidé de mettre son animal à la reproduction il l'insémine une première fois. Ce qui est espéré habituellement en élevage laitier, c'est qu'il y ait fécondation dès la première insémination afin d'obtenir un intervalle vêlage-première insémination (IVIA1) court et ainsi obtenir un intervalle vêlage-vêlage (IVV) plus court également. De nombreux facteurs sont connus comme ayant un impact direct sur la fertilité d'une vache laitière, comme l'âge, le stress thermique, le niveau production. Pour ce qui est de l'influence des mammites, les publications scientifiques semblent plutôt partagées et pour celles qui ont trouvé un effet, il n'est présent que dans la très courte période qui entoure l'IA. Les facteurs pris en compte dans cette étude son représentés dans la @fig-dag-mam-ai1.

<!-- Est-ce que ici le AI1 est le F du premier DAG? -->

```{r mammite - IA1, echo = FALSE, message = FALSE, warning = FALSE}
#| label: fig-dag-mam-ai1
#| fig-cap: Graphe orienté acyclique représentant l'impact des mammites sur la réussite à la première IA. 


# Définir le graphe causal avec les variables latentes
dag_mam_repro <- dagitty::dagitty('
  dag {
    M [exposure]
    AI1 [outcome]
    T [latent]
    G [latent]
    M -> PL
    M -> AI1
    PL -> AI1
    P -> AI1
    T -> AI1
    Rc -> AI1
    S -> AI1
    S -> M
  }
')

# Définir les coordonnées pour le DAG
coordinates(dag_mam_repro) <- list(
  x = c(M = 0, AI1 = 1, P = 1.5, T = 2, PL = 0.5, Rc = 1.5, S = 0.5),
  y = c(M = 2, AI1 = 2, PL = 3, T = 1.5, P = 3, Rc = 0.5, S = 0.5)
)

# Convertir en tidy_dagitty pour ggdag
tidy_dag <- tidy_dagitty(dag_mam_repro)

# Ajouter une colonne pour identifier les variables latentes
tidy_dag$data$status <- ifelse(tidy_dag$data$name %in% c("T", "G"), "latent", "observed")

# Créer le ggdag plot avec le nom des variables au centre des nœuds
ggdag(tidy_dag) + 
  geom_dag_node(aes(color = status), size = 10, shape = 21, fill = "black") +
  geom_dag_text(aes(label = name), color = "white", size = 4) +
  theme_dag() +
  scale_color_manual(values = c("latent" = "red", "observed" = "blue"))
```

L'estimand correspond à la recherche de l'effet causal des différentes catégories de mammites sur la réussite à la $1^{ère}$ IA.

Le modèle qui convient le mieux est là encore un modèle de **régression logistique binomial** car on utilise une variable d'entrée de type binaire à nouveau.

La formule de l'estimand est donc la formule de l'odds-ratio mais avec cette fois $Y=1$ quand la vache est fécondée dès la $1^{ère}$ IA :

$$OR=\frac{P(Y=1|A=1)P(Y=0|A=1)}{P(Y=1|A=0)P(Y=0|A=0)}$$

-   **Nombre d'inséminations tentées**

Dans le cas où la $1^{ère}$ IA n'est pas un succès et que la vache revient en chaleur, l'éleveur peut décider de retenter l'insémination artificielle à chaque nouveau cycle. Cette voie, représentée par la Figure 6, est complexe puisqu'elle met en évidence une décision prise par l'éleveur mais qui est largement influencée par des facteurs propres à la condition physiologique de l'animal entraînant une baisse de la fertilité, comme l'âge, le stress thermique, le niveau de production, la race, etc. En effet cela peut être compliqué à modéliser car c'est l'éleveur qui décide combien d'inséminations il va tenter sur son animal, mais c'est la fertilité propre de l'animal qui entraîne la réussite ou l'échec de cette insémination. Donc c'est également cette fertilité qui indirectement influence la décision de l'éleveur et donc influence le nombre d'inséminations tentées. La @fig-dag-mam-nai schématise le raisonnement de cette étude.

```{r mammite - nai, echo = FALSE, message = FALSE, warning = FALSE}
#| label: fig-dag-mam-nai
#| fig-cap: Graphe orienté acyclique représentant l'impact des mammites sur le nombre d'inséminations tentées. 


# Définir le graphe causal avec les variables latentes
dag_mam_repro <- dagitty::dagitty('
  dag {
    M [exposure]
    NAI [outcome]
    T [latent]
    G [latent]
    M -> PL
    M -> NAI
    PL -> NAI
    P -> NAI
    T -> NAI
    Rc -> NAI
    S -> NAI
    S -> M
  }
')

# Définir les coordonnées pour le DAG
coordinates(dag_mam_repro) <- list(
  x = c(M = 0, NAI = 1, P = 1.5, T = 2, PL = 0.5, Rc = 1.5, S = 0.5),
  y = c(M = 2, NAI = 2, PL = 3, T = 1.5, P = 3, Rc = 0.5, S = 0.5)
)

# Convertir en tidy_dagitty pour ggdag
tidy_dag <- tidy_dagitty(dag_mam_repro)

# Ajouter une colonne pour identifier les variables latentes
tidy_dag$data$status <- ifelse(tidy_dag$data$name %in% c("T", "G"), "latent", "observed")

# Créer le ggdag plot avec le nom des variables au centre des nœuds
ggdag(tidy_dag) + 
  geom_dag_node(aes(color = status), size = 10, shape = 21, fill = "black") +
  geom_dag_text(aes(label = name), color = "white", size = 4) +
  theme_dag() +
  scale_color_manual(values = c("latent" = "red", "observed" = "blue"))
```

L'estimand peut être défini ici comme la recherche de l'effet causal des mammites sur le nombre de tentatives d'inséminations chez la vache laitière.

Contrairement aux questions précédentes, nous avons ici une variable de comptage et non une variable binaire. Il n'est plus possible d'utiliser la loi binomiale.

-   **Revêlage**

Pour aller plus loin on pourrait se demander si une fois la vache inséminée elle s'assure une prochaine lactation et donc évite la réforme. Pour cela il faut qu'elle vêle à nouveau et donc on va chercher à modéliser l'impact des mammites sur la probabilité de revêler. De nombreux facteurs complexes interviennent tout au long de la gestation, comme l'âge, la présence d'une maladie systémique ou de l'appareil reproducteur, le stress thermique $\ldots$. l'accès à toutes ses informations n'est pas possible avec ces données fournies. La @fig-dag-mam-revel schématise les variables qui peuvent être intégrées dans le modèle.

```{r mammite - vêlage, echo = FALSE, message = FALSE, warning = FALSE}
#| label: fig-dag-mam-revel
#| fig-cap: Graphe orienté acyclique représentant l'impact des mammites sur les chances de vêler à nouveau. 


# Définir le graphe causal avec les variables latentes
dag_mam_repro <- dagitty::dagitty('
  dag {
    M [exposure]
    V [outcome]
    T [latent]
    M -> V
    P -> V
    T -> V
    Rc -> V
    S -> V
    S -> M
  }
')

# Définir les coordonnées pour le DAG
coordinates(dag_mam_repro) <- list(
  x = c(M = 0, V = 1, P = 1.5, T = 2, Rc = 1.5, S = 0.5),
  y = c(M = 2, V = 2, T = 1.5, P = 3, Rc = 0.5, S = 0.5)
)

# Convertir en tidy_dagitty pour ggdag
tidy_dag <- tidy_dagitty(dag_mam_repro)

# Ajouter une colonne pour identifier les variables latentes
tidy_dag$data$status <- ifelse(tidy_dag$data$name %in% c("T", "G"), "latent", "observed")

# Créer le ggdag plot avec le nom des variables au centre des nœuds
ggdag(tidy_dag) + 
  geom_dag_node(aes(color = status), size = 10, shape = 21, fill = "black") +
  geom_dag_text(aes(label = name), color = "white", size = 4) +
  theme_dag() +
  scale_color_manual(values = c("latent" = "red", "observed" = "blue"))
```

L'estimand représente la recherche de l'effet causal des différentes catégories de mammites sur la probabilité de vêler à nouveau pour une vache laitière.

La variable d'entrée est là encore une variable binaire, donc le modèle qui convient le mieux est un modèle de régression logistique binomiale.

avec la recherche de l'odds-ration pour la variable d'entrée $Y=1$ si la vache revêle et $Y=0$ sinon. $$OR=\frac{P(Y=1|A=1)P(Y=0|A=1)}{P(Y=1|A=0)P(Y=0|A=0)}$$

#### Modélisation de l'impact des mammites sur le niveau de production laitière

Comme modélisé sur la @fig-dag-mammites, une autre voie qui pourrait conduire à une réforme suite à la survenue d'une mammite serait que la mammite en question entraîne une baisse de production laitière. Ce qui conduirait l'éleveur à décider de remplacer sa vache par une génisse.

La @fig-dag-mam-pl montre quel facteurs sont considérés dans l'étude.

```{r mammite - PL, echo = FALSE, message = FALSE, warning = FALSE}
#| label: fig-dag-mam-pl
#| fig-cap: Graphe orienté acyclique représentant l'impact des mammites sur le niveau de production laitière. 

# Définir le graphe causal avec les variables latentes
dag_mam_repro <- dagitty::dagitty('
  dag {
    M [exposure]
    PL [outcome]
    T [latent]
    A [latent]
    M -> PL
    PL -> M
    P -> PL
    T -> PL
    S -> PL
    S -> M
    Rc -> PL
    A -> PL
  }
')

# Définir les coordonnées pour le DAG
coordinates(dag_mam_repro) <- list(
  x = c(M = 0, PL = 1, P = 0.5, T = 1.5, S = 0.5, Rc = 1, A = 1.5),
  y = c(M = 2, PL = 2, T = 2.5, P = 2.5, S = 1.5, Rc = 1.5, A = 1.5)
)

# Convertir en tidy_dagitty pour ggdag
tidy_dag <- tidy_dagitty(dag_mam_repro)

# Ajouter une colonne pour identifier les variables latentes
tidy_dag$data$status <- ifelse(tidy_dag$data$name %in% c("T", "A"), "latent", "observed")

# Créer le ggdag plot avec le nom des variables au centre des nœuds
ggdag(tidy_dag) + 
  geom_dag_node(aes(color = status), size = 10, shape = 21, fill = "black") +
  geom_dag_text(aes(label = name), color = "white", size = 4) +
  theme_dag() +
  scale_color_manual(values = c("latent" = "red", "observed" = "blue"))
```

La première étape à été de se demander comment représenter la production laitère avec les données fournies. Pour chaque contrôle laitier, une production laitière sur 24h est mesurée. Il existe de nombreux modèles pour représenter une courbe de lactation.

On voit que le pic de lactation intervient généralement avant 40 jours de lactation et que la première phase de la courbe peut être assimilée à une droite passant par une ordonnée à l'origine.

Pour simplifier l'étude, comme la phase d'intérêt est la première phase de lactation, il a été décidé d'assimiler les courbes de lactation à des droites. Il devient ainsi possible de comparer l'écart entre les droites de la lactation en cours et de la lactation précédente en fonction de la survenue ou non d'une mammite.

Le modèle le plus adapté est donc le modèle de régression linéaire mixte. avec $Y$ la production laitière qui peut être modélisée sous la forme : $$Y=\beta_0+\beta_ix_i+...+\beta_nx_n+\epsilon$$

Avec $X=x$ les différentes variables explicatives et $\epsilon \sim N(0, \sigma^2)$ l'erreur standard.

L'estimand est la recherche de l'effet causal des mammites sur la différence moyenne dans le niveau de production laitière pendant la première phase de lactation jusqu'au pic de lactation.

#### Modélisation de l'impact des mammites sur la probabilité de mort

Imaginons maintenant que la survenue d'un épisode de mammite ayant des conséquences cliniques puisse entraîner la mort de la vache. Cette hypothèse ne conduit pas littéralement à la réforme de l'animal, mais elle entraîne sa sortie involontaire du troupeau et une perte économique non négligeable pour l'éleveur. D'après les différentes publications scientifiques consultées sur le sujet et les connaissances acquises au cours du cursus vétérinaire, il est plutôt rare qu'un épisode clinique entraîne le décès de l'animal. Les rares cas qui surviennent sont généralement povoqué par un passage dans le sang de l'infection.

Il est intéressant de se demander quels autres facteurs interviennent dans cette relation. La @fig-dag-mam-death, représente l'intervention des ces différents facteurs dont notamment la saison et la parité.

```{r,echo = FALSE, message = FALSE, warning = FALSE}
#| label: fig-dag-mam-death
#| fig-cap: Graphe orienté acyclique représentant l'impact des mammites sur la probabilité de mort instantanée. 

# Définir le graphe causal avec les variables latentes
dag_mam_repro <- dagitty::dagitty('
  dag {
    M [exposure]
    D [outcome]
    T [latent]
    M -> D
    P -> D
    T -> D
    S -> D
    S -> M
  }
')

# Définir les coordonnées pour le DAG
coordinates(dag_mam_repro) <- list(
  x = c(M = 0, D = 1, P = 1, T = 1.5, S = 0.5),
  y = c(M = 2, D = 2, T = 0.5, P = 3, S = 0.5)
)

# Convertir en tidy_dagitty pour ggdag
tidy_dag <- tidy_dagitty(dag_mam_repro)

# Ajouter une colonne pour identifier les variables latentes
tidy_dag$data$status <- ifelse(tidy_dag$data$name %in% c("T", "G"), "latent", "observed")

# Créer le ggdag plot avec le nom des variables au centre des nœuds
ggdag(tidy_dag) + 
  geom_dag_node(aes(color = status), size = 10, shape = 21, fill = "black") +
  geom_dag_text(aes(label = name), color = "white", size = 4) +
  theme_dag() +
  scale_color_manual(values = c("latent" = "red", "observed" = "blue"))
```

L'estimand est la recherche de l'effet causal des mammites sur le risque instantané de mortalité d'une vache laitière.

<!-- Le biais n'est pas que cognitif ici ! -->

Un modèle logistique utilisant une fonction de lien suivant une famille binomiale est compliqué à utiliser dans ce cas. On se confronte à un biais cognitif connu sous le nom de «biais du survivant». C'est-à-dire qu'on ne compte dans notre étude que ceux qui ont survécu et bien évidemment dans le modèle logistique tenté, la survenue d'une mammite apparaissait comme un facteur protecteur pour la survie de l'animal. Ce qui paraît absurde.

Pour pallier ce problème, le choix a été fait de changer de modèle statistique et de passer à une analyse de survie de type régression de Cox.

<!-- Je crois que le BX est en exposant ici. -->

La régression de Cox modélise une fonction de survie en fonction du temps $S(t)$ en prenant en considération une fonction de risque instantané qui suit une loi exponentielle $exp(\beta, X)$ $$h(t,X) = h_0(t)e^{\beta X}$$

Avec $t$ le paramètre de temps et $X$ les variables explicatives.

$h_0(t)$ est une fonction de risque dépendante uniquement du temps, elle est inconnue d'après Cox, ce qui fait de ce modèle un modèle *semi-paramétrique* car il n'existe pas d'hypothèse sur la fonction du risque de base $h_0(t)$. C'est un modèle simplifié de la réalité mais qui s'adapte à beaucoup de situations.

La régression de Cox permet d'estimer si $X$ explique la fonction S(t) (analyse de la *p-value*) et le ratio des risques (*hazard ratio*).

### Etude de la dynamique des infections intramammaires

La prochaine étape est de décrire la dynamique des infections intramammaires en se servant des comptages cellulaires fournis. Cette étude s'intéresse tout particulièrement au statut de chaque vache avant tarissement et après vêlage. Toute la période entre ces deux évènements est une zone d'ombre car aucune donnée du contrôle laitier ne permet avec certitude de connaître le statut des vache à chaque instant.

Trois sous-questions ont été soulevées :

-   Quelle est la probabilité d'avoir un comptage cellulaire \> 200 000 cell/mL au dernier contrôle de la lactation, c'est-à-dire au dernier contrôle avant tarissement ?

-   Quelle est la probabilité d'une guérison pendant le tarissement ?

-   Quelle est la probabilité d'une nouvelle infection pendant le tarissement ?

#### Probabilité d'avoir un SCC élevé au dernier contrôle avant tarissement

La première chose que l'on a souhaité savoir c'est si, avec nos données, il était possible d'estimer la probabilité d'avoir un comptage cellulaire \> 200 000 cell/mL au dernier contrôle avant tarissement. Nous voulions également savoir si les différentes catégories de mammites ont un impact sur cette probabilité.

Une variable binaire qui prend la valeur 1 si le dernier comptage de la lactation est élevé et 0 sinon a été créée. Ensuite une modélisation à partir d'une régression logistique binomiale a été faite.

Pour les prédictions on a appliqué le même modèle que précédemment.

#### Probabilité d'une guérison pendant le tarissement

Pour connaître la probabilité de guérison au tarissement selon le modèle de mammite, on a créer une variable binaire qui prenait la valeur 1 si le dernier comptage de la lactation était élevé et que le premier comptage de la lactation suivante était inférieur au seuil. Elle prenait la valeur 0 sinon. On appliquait ensuite un régression logistique.

Pour les prédictions on a appliqué le même modèle que précédemment.

#### Probabilité d'une nouvelle infection acquise pendant le tarissement

Pour connaître la probabilité de nouvelle infection au tarissement selon le modèle de mammite, on a créer une variable binaire qui prend la valeur 1 si le dernier comptage de la lactation était en dessous du seuil et le premier comptage de la lactation suivante était supérieur au seuil. Elle prenait la valeur 0 sinon. On appliquait ensuite une régression logistique.

Pour les prédictions on a appliqué le même modèle que précédemment.

### Etude des contrefactuels

#### choix des données utilisées

#### Modélisation des dynamiques d'infections

## Résultats

## Discussion

## Conclusion

# Bibliographie

# Annexes
