---
title: "Impact des mammites sur la reproduction"
author: "Joanna"
format: 
  html:
    toc: true
    toc-depth: 3
editor: visual
execute: 
  cache: true
---

```{r setup}
#| message: false
library(tidyverse)
library(lme4)
library(marginaleffects)
library(readxl)
library(ggplot2)
library(corrplot)
library(questionr)
library(car)
library(ggeffects)
library(GGally)
library(effects)
library(ggpubr)
library(RColorBrewer)
library(gtsummary)
```

```{r seuils utilisés}
## nombre de jours en dessous duquel on considère qu'on est en début de lactation
## en moyenne avant première IA
early_dim_cutoff <- 90
## SCC cut-off
## seuil de cellules au-delà duquel on considère
## qu'il y a mammite clinique
scc_high_cutoff <- 200
```

# Données

## Contrôles élémentaires

### Chargement des données

Chargement des données de contrôle laitier fournies par IDELE. On a une ligne par vache-date de contrôle.

```{r chargement donnees}
#| message: false
rec <- read_csv2("generated_datasets/idele_rec_final.csv") |> 
  mutate(
    herd_id = as.character(herd_id),
    ctrl_date = as.Date(ctrl_date),
    anim_id = as.character(anim_id),
    parity = as.integer(parity),
    fat = as.integer(fat),
    prot = as.integer(prot),
    scc = as.integer(scc),
    out_cause = as.character(out_cause),
    calv_date = as.Date(calv_date),
    dim = as.integer(dim)
  ) |> 
  filter(!is.na(milk) & !is.na(scc))
```
Il y a dans ce jeux de données initial :

- `r nrow(rec)` contrôles individuels
- `r length(unique(rec$anim_id))` vaches
- `r length(unique(rec$herd_id))` élevages

Des contrôles laitiers sont disponibles entre le `r min(rec$ctrl_date)` et le `r max(rec$ctrl_date)`.

### Sélection d'un échantillon (optionnel / test du code)

Cette partie ne sert qu'à sélectionner un échantillon parmi toutes les données du contrôle laitier afin de simplifier la construction des modèles

Génération d'une liste d'élevages uniques.

```{r list of herds}
#| eval: false
herd_list <- unique(rec$herd_id)
```

Dans un premier temps, on sélectionne un échantillon de 10 élevages au hasard pour tester le code. Ne pas évaluer dans la version finale.

```{r Selection echantillon de 10 elevages}
#| eval: false
set.seed(42) #On garde la même graine si on veut conserver le même échantillon

herd_random_sample <- sample(herd_list, 10, replace = FALSE)

rec <- rec |> 
  filter(herd_id %in% herd_random_sample)
```

## Données lactation

La lactation, qui est l'unité statistique qui nous intéresse.

### Création d'un jeu de données lactations à partir des contrôles élémentaires

On créée un jeu de données lactation à partir des contrôles élémentaires. A cela on ajoute les données de la lactation précédente et celles de la lactation suivante. A partir de ces données on définit si la vache est infectée ou non avant tarissement, infectée ou non en début de la lactation suivante et à partir de ça on peut définir si elle s'est infecté au cours du tarissement, si elle a guérit au tarissement ou si elle est restée infectée malgré le tarissement.

```{r}
lac <- rec |> 
  group_by(anim_id, parity) |> 
  summarise(
    herd_id = herd_id[1],
    calv_date = unique(calv_date),
    out_date_last = max(out_date),
    out_cause_last = unique(out_cause[out_date == out_date_last]),
    n_ctrl = length(unique(ctrl_date)),
    n_ctrl_early = length(unique(ctrl_date[dim <= early_dim_cutoff])),
    n_scc_high_early = length(scc[scc > scc_high_cutoff & dim <= early_dim_cutoff]),
    milk_early_max = max(milk[dim <= early_dim_cutoff]),
    dim_first = min(dim),
    scc_first = scc[dim == dim_first],
    dim_last = max(dim),
    milk_last = milk[dim == dim_last],
    scc_last = scc[dim == dim_last]
            ) |> 
  ungroup() |> 
  group_by(anim_id) |> 
  mutate(
    calv_date_prev = lag(calv_date),
    milk_last_prev_lac = lag(milk_last),
    dim_last_prev_lac = lag(dim_last),
    scc_last_prev_lac = lag(scc_last),
    calv_date_nxt = lead(calv_date),
    scc_first_nxt_lac = lead(scc_first),
    infct_end_lac = case_when(
     is.na(scc_last) | is.na(scc_first_nxt_lac) ~ NA,
     !is.na(scc_last) & !is.na(scc_first_nxt_lac) & scc_last < scc_high_cutoff ~ "0",
     !is.na(scc_last) & !is.na(scc_first_nxt_lac) & scc_last >= scc_high_cutoff ~ "1"
      ),
    infct_ctrl1_nxt_lac = case_when(
     is.na(scc_last) | is.na(scc_first_nxt_lac) ~ NA,
     !is.na(scc_last) & !is.na(scc_first_nxt_lac) & scc_first_nxt_lac < scc_high_cutoff ~ "0",
     !is.na(scc_last) & !is.na(scc_first_nxt_lac) & scc_first_nxt_lac >= scc_high_cutoff ~ "1"
      ),
    nxt_cure = case_when(
      infct_end_lac == 0 ~ NA,
      infct_end_lac == 1 & infct_ctrl1_nxt_lac == 1 ~ 0,
      infct_end_lac == 1 & infct_ctrl1_nxt_lac == 0 ~ 1
      ),
    nxt_ninf = case_when(
      infct_end_lac == 1 ~ NA,
      infct_end_lac == 0 & infct_ctrl1_nxt_lac == 0 ~ 0,
      infct_end_lac == 0 & infct_ctrl1_nxt_lac == 1 ~ 1
      )
    ) |> 
  ungroup()
```
Il y a à ce stade `r nrow(lac)` lactations chez `r length(unique(lac$anim_id))` vaches dans `r length(unique(lac$herd_id))` élevages.

### Ajout des codes races

On va chercher les races de chaque vache dans le fichier `genea.txt`.

```{r codes races}
path_to_file <- "data/genea.txt"

genea <- read_csv2(path_to_file) |>
  rename(anim_id = ANIM, code_race = CORABO) |>
  select(anim_id, code_race)
```

```{r}
lac_race <- left_join(
  lac |>
    select(anim_id, parity),
  genea) |>
  group_by(anim_id)|> 
  ungroup()
```

```{r regroupement des races}
# plus lisible que la syntaxe orignale 
lac_race <- lac_race |> 
  mutate(race = case_when(code_race == "66" | code_race == "60" ~ "PH",
                          code_race == "46" | code_race == "40" ~ "Montbéliarde",
                          code_race == "56" | code_race == "50" ~ "Normande",
                          code_race == "39" ~ "Croisée",
                          .default = "other"))

lac <- left_join(lac, lac_race)  |>
  mutate(race = relevel(factor(race), ref="PH"))
```


```{r regroupement des races ancienne syntaxe}
#| eval: false
lac_race <- lac_race |> 
  mutate(race = case_when(code_race == "66" | code_race == "60" ~ "PH",
                          code_race == "46" | code_race == "40" ~ "Montbeliarde",
                          code_race == "56" | code_race == "50" ~ "Normande",
                          code_race == "39" ~ "croisée",
                          code_race != "66" | code_race != "60" | code_race != "46"| code_race != "40" | code_race != "56" | code_race != "50" | code_race != "39" ~ "other"))
```


Il y a à l'issue de cette étape des données pour `r nrow(lac)` lactations. Il semble qu'aucune lactation n'ait été perdue.


```{r}
table(lac$race)
```

## Données mammites cliniques

On va extraire les dates de mammites cliniques afin de les ajouter aux lactations correspondantes sur le tableau de données `lac`.

```{r chargement des donnees mammites cliniques}
path_to_file <- "data/mammites.txt"

mamt <- read_csv2(path_to_file) |>
  rename(anim_id = ANIM,
         cm_date = DAMACL) |>
  select(anim_id, cm_date)
```

Pour chaque lactation on ajoute les dates de mammites cliniques et on considère que les lactations débutent 30 jours avant vêlage (on prend en considération une phase de préparation au vêlage pouvant modifier la sensibilité individuelle et la réponse des animaux).

```{r}
lac_cm <- left_join(
  lac |>
    select(anim_id, calv_date, calv_date_nxt) |>
    mutate(
      dim_minus30 = calv_date - 30,
      dim_early = calv_date + early_dim_cutoff),
  mamt) |>
  filter(!is.na(cm_date)) |>
  group_by(anim_id, calv_date) |>
  summarise(
    cm_first = min(cm_date[cm_date >= calv_date & (cm_date < calv_date_nxt | is.na(calv_date_nxt))]),
    cm_last = max(cm_date[cm_date >= calv_date & (cm_date < calv_date_nxt | is.na(calv_date_nxt))]),
    n_cm_early = length(unique(cm_date[cm_date >= dim_minus30 & cm_date < dim_early])),
    n_cm_late = length(unique(cm_date[cm_date >= dim_early & (cm_date < calv_date_nxt | is.na(calv_date_nxt))]))
    ) |>
  ungroup()
```

`cm_fisrt` et `cm_last` prennent des valeurs égales à `-inf` et `inf` --\> je ne sais pas encore pourquoi.

Le code suivant devrait résoudre ce problème

```{r}
lac_cm$cm_first[is.infinite(lac_cm$cm_first)] <- NA
lac_cm$cm_last[is.infinite(lac_cm$cm_last)]   <- NA
```

fusion avec le jeu de données initial

```{r fusion}
lac <- left_join(lac, lac_cm) |> 
  mutate(
    n_cm_early = ifelse(is.na(n_cm_early), 0, n_cm_early),
    n_cm_late = ifelse(is.na(n_cm_late), 0, n_cm_late)
    )

rm(lac_cm) ## supprime lac_cm de l'espace de travail
```

## Données d"insémination artificielle

```{r donnees ai}
#| message: false
path_to_file <- "data/extra_femia_20240415.csv"

ai <- read_csv(path_to_file) |> 
  select(anim, DAINAR) |> 
  rename(anim_id = anim,
         ai_date = DAINAR) |> 
  mutate(ai_date = as.Date(ai_date, "%d/%m/%Y"))
```

### Fusion des données d'insémination artificielle avec données lactation

Les données lactations et inséminations artificielles sont fusionnées. On s'assure que chaque date d'IA survient entre un vêlage et le suivant ou entre un vêlage et une absence de vêlage suivant.

```{r lac-ai-join}
nlac <- left_join(lac |> 
                    select(anim_id, calv_date, calv_date_nxt), 
                  ai) |> 
  filter(ai_date > calv_date & (ai_date < calv_date_nxt | is.na(calv_date_nxt))) |>
  group_by(anim_id, calv_date) |> 
  summarise(n_ai = length(unique(ai_date)),
            ai_first = min(ai_date),
            ai_last = max(ai_date)) |> 
  ungroup()

lac <- left_join(lac, nlac) |> 
  mutate(ai1_dim = as.integer(ai_first - calv_date),
         ai_last_dim = as.integer(ai_last - calv_date))
```

## Agrégation des données par élevage et par an

Les données contrôle laitier et inséminations artificielles sont agrégées à l'échelle élevage-année. L'objectif est de sélectionner les élevages dans lesquels une proportion suffisante des vaches sont inséminées. Ici on compte le nombre de contrôles par élevage, le nombre de vaches contrôlées par élevage et la proportion de primipares contrôlées.

```{r agregation elevage-annee}
rec_hdyr <- rec |> 
  mutate(year = as.integer(format(ctrl_date, "%Y"))) |> 
  group_by(herd_id, year) |> 
  summarise(n_ctrl = length(unique(ctrl_date)),
            n_cows_rec = length(unique(anim_id)),
            p_primi_rec = round(length(parity[parity == 1]) / length(parity), 3)) |> 
  ungroup()
```
On a ici des données pour `r nrow(rec_hdyr)` élevages-années dans `r length(unique(rec_hdyr$herd_id))` élevages.


Les IA premières de chaque élevage sont comptées

```{r}
ai_hdyr <- lac |> 
  filter(!is.na(n_ai)) |> 
  mutate(year = as.integer(format(ai_first, "%Y"))) |> 
  group_by(herd_id, year) |> 
  summarise(n_cows_ai = length(n_ai[!is.na(n_ai)])) |> 
  ungroup()
```

Fusion des 2 jeux de données. Seuls les élevages qui ont à la fois des données contrôle laitier et des données d'IA sont conservés.

```{r rec-ai-herdyear-merge}
hdyr <- inner_join(rec_hdyr, ai_hdyr) |> 
  mutate(p_ai = round(n_cows_ai / n_cows_rec, 3))
```

On va commencer par ajouter une variable d'année au tableau des lactations. Par année et par élevage on va calculer : 

- le nombre de vêlages 
- le nombre de vêlages de primipares 
- la proportion de vêlages de primipares sur le nombre de vêlage total 
- le nombre de premières inséminations 
- la proportion de premières inséminations sur le nombre de vêlages total

```{r lac-herd-summary}
lac <- lac |> 
  mutate(year = as.integer(format(calv_date, "%Y")))

lac_hrd_yr <- lac |>
  group_by(herd_id, year) |> 
  summarise(
    n_calvings = length(anim_id),
    n_calvings_p1 = length(parity[parity == 1]),
    p_calvings_p1 = round(n_calvings_p1 / n_calvings, 3),
    n_ai1 = length(n_ai[!is.na(n_ai)]),
    p_ai_clv = round(n_ai1 / n_calvings, 3)
  )

hdyr <- left_join(hdyr, lac_hrd_yr)

pairs(hdyr[, c("p_primi_rec", "p_calvings_p1", "p_ai", "p_ai_clv")])
```

Le graphique ci-dessous donne en abscisse la proportion de vêlages de primipares et en ordonnées la proportion de premières inséminations par rapport au nombre de vêlages. Cela permet de faire une sélection pour avoir un groupe plus homogène.

```{r plot-replacement-rate-proportion-ai-per-calving}
plot(p_ai_clv ~ p_calvings_p1, data = hdyr)
abline(v = c(.15, .5), col = "red")
abline(h = .7, col = "red")
```

```{r lac-selection-from-herd-year}
hdyr_sel <- hdyr |> 
  filter(p_ai_clv > .7 & p_calvings_p1 > .15 & p_calvings_p1 < .5) |> 
  select(herd_id, year)

lac <- left_join(hdyr_sel, lac)
```
On a des données pour `r nrow(lac)`, dans `r length(unique(lac$herd_id))` élevages.

## Sélection des lactations avec au moins un contrôle avant 90 jours

On ne conserve que les lactations avec au moins 1 contrôle laitier avant 90 jours de lactation.

```{r lac-filter-on-number-tests-early-lac}
lac <- lac |> 
  filter(n_ctrl_early > 0)
```

Il reste `r nrow(lac)` lactations.

# Créations de variables pour les analyses

## Parité

Les parités supérieures à 3 sont regroupées dans une modalité 4. La nouvelle variable s'appelle `parKat`. J'utilise la parité 3 comme référence car c'est la parité pour laquelle on considère la vache comme rentable.

```{r definition parite}
lac <- lac |> 
  mutate(parKat = relevel(as.factor(ifelse(parity > 3, 4, parity)), ref = "3"))
```

## Production laitière en début de lactation

On va commencer par ajouter la production laitière en début de lactation et la standardiser pour en faire une variable comparable. De plus il faut différencier la PL des primipares avec la PL des multipares car elles ne sont pas vraiment comparables, en réalité une multipare produit généralement plus qu'une primipare.

```{r}
hist(lac$milk_early_max)
```


```{r normalisation du max de production laitière}
milk_early_max_mean <- with(lac[lac$n_ctrl_early > 0,], 
                            mean(milk_early_max))

milk_early_max_sd   <- with(lac[lac$n_ctrl_early > 0,], 
                            sd(milk_early_max))

lac <- lac |> 
  filter(n_ctrl_early > 0) |> 
  mutate(parKat = relevel(as.factor(ifelse(parity > 3, 4, parity)), ref = "3"),
         milk_early_max_scaled = (milk_early_max - milk_early_max_mean) / 
           milk_early_max_sd,
  milk_early_max_scaled_p1 = ifelse(parity == 1, milk_early_max_scaled, 0),
  milk_early_max_scaled_p2 = ifelse(parity == 2, milk_early_max_scaled, 0),
  milk_early_max_scaled_p3 = ifelse(parity == 3, milk_early_max_scaled, 0),
  milk_early_max_scaled_p4 = ifelse(parity > 3, milk_early_max_scaled, 0),
  milk_early_max_scaled_p1plus = ifelse(parity > 1, milk_early_max_scaled, 0))

```

```{r histogramme des production laitières standardisées}
hist(lac$milk_early_max_scaled,
     main = "Distribution du maximum de production laitière\npendant les 90 premiers jours de lactation",
     xlab = "Production laitière (distribution centrée réduite)")
```

## Définition des mammites

Afin de modéliser l'impact des mammites sur la décision de reproduction, il est important de définir les différents types de mammites. On en définit ici : 

- mammite à réservoir environnemental : typiquement c'est un épisode de mammite isolé qui guérit rapidement et qui ne suit pas un modèle contagieux mais plutôt un modèle sporadique 
- mammite à réservoir mammaire : mammite qui tend à passer à la chronicité et entraîner une forte contagions au sein de l'élevage.

On va également différencier les différentes périodes de survenue des mammites en se concentrant tout d'abord sur la période de début de lactation : 

- Les primipares débutent leur toute première lactation, elle n'ont pas encore connu de période sèche et n'ont pas encore eu l'occasion de se contaminer 
- Les multipares ont déjà pu se contaminer lors de la lactation précédente, on va donc prendre en compte son statut lors de la période sèche.

Le statut `primi` sera donc considéré comme référence.

### Statut au tarissement

```{r définitions des statuts mammites au tarissement}
lac <- lac |> 
  mutate(dp_status = case_when(
    parity == 1 ~ "primi",
    scc_last_prev_lac < scc_high_cutoff ~ "dpLow", 
    scc_last_prev_lac >= scc_high_cutoff ~ "dpHigh"),
    dp_status = relevel(factor(dp_status), ref = "primi"))
```

### Types de mammite

```{r définition des catégories de mammites}
lac <- lac |> 
  mutate( mast_cat = case_when(
    n_scc_high_early == 0 & n_cm_early == 0 ~ "healthy",
    n_scc_high_early == 1 | (n_scc_high_early == 0 & n_cm_early > 0) ~ "env",
    n_scc_high_early > 1 ~ "cont"),
    mast_cat = relevel(factor( mast_cat), ref = "healthy"),
    mast_cat1 = relevel(factor(paste(dp_status, mast_cat, sep = "_")), ref = "primi_healthy"),
    mast_cat2 = relevel(factor(paste(ifelse(dp_status == "primi", "primi", "multi"), mast_cat, sep = "_")), ref = "primi_healthy")
  )
```



```{r ordre des niveaux de facteurs}
level_order <- c("primi_healthy", "primi_env", "primi_cont",
                 "dpLow_healthy", "dpLow_env", "dpLow_cont",
                 "dpHigh_healthy", "dpHigh_env", "dpHigh_cont")

## par ordre de fréquence / logique
level_order_breed <- c("PH", "Montbéliarde", "Normande", "Croisée", "Other")
```

Certaines multipares n'ont pas de données pour la lactation précédente. Elles sont identifiées et exclues de l'analyse.

```{r suppression des lactations de multipares sans données pour la lactation précédente}
lac <- lac |> 
  mutate(dp_mis = ifelse(parity > 1 & is.na(scc_last_prev_lac), 1, 0))
```

# Création de jeux de données pour les prédictions

L'objectif de ces jeux de données est de pouvoir visualiser les effets estimés par les modèles. Dans chaque jeux de données on ne fait varier qu'une variable d'intérêt, les autres sont maintenues à un niveau *moyen*, pour la comparaison.

Le chunk ci-dessous créée des listes de toutes les catégories de mammites prises en compte.

```{r formatage des categories de mammites pour les predictions}
## catégories de statuts mammites pour les primipares
mast_lev_p1 <- lac |>
  filter(n_ctrl_early > 0 & dp_mis == 0 & parKat == 1) |>
  distinct(mast_cat1) |>
  mutate(mast_cat1 = as.character(mast_cat1)) |>
  pull(mast_cat1)
## catégories de statuts mammites pour les multipares
mast_lev_p2 <- lac |>
  filter(n_ctrl_early > 0 & dp_mis == 0 & parKat != 1) |>
  distinct(mast_cat1) |>
  mutate(mast_cat1 = as.character(mast_cat1)) |>
  pull(mast_cat1)
```


Jeux de données pour la prédiction de l'effet du statut mammite. Une version prend en compte le nombre d'inséminations artificielles.

```{r}
mast_pred <- tibble(
  parKat = factor(c(rep(1, length(mast_lev_p1)),
                    rep(2, length(mast_lev_p2)))),
  mast_cat1 = factor(c(mast_lev_p1, mast_lev_p2)),
  race = factor(c(rep("PH",length(mast_cat1)))),
  milk_early_max_scaled_p1 = 0,
  milk_early_max_scaled_p2 = 0,
  milk_early_max_scaled_p3 = 0,
  milk_early_max_scaled_p4 = 0,
)

mast_pred1 <- tibble(
  parKat = factor(c(rep(1, length(mast_lev_p1)),
                    rep(2, length(mast_lev_p2)))),
  mast_cat1 = factor(c(mast_lev_p1, mast_lev_p2)),
  race = factor(c(rep("PH",length(mast_cat1)))),
  milk_early_max_scaled_p1 = 0,
  milk_early_max_scaled_p2 = 0,
  milk_early_max_scaled_p3 = 0,
  milk_early_max_scaled_p4 = 0,
  n_ai = 0
)
```



```{r}
parit_pred <- expand_grid(
  parKat = factor(1:4),
  milk_early_max = 0) |> 
  mutate(race = "PH", # Ajustez cette ligne selon les niveaux de la variable 'race'
  milk_early_max_scaled_p1 = 0,
  milk_early_max_scaled_p2 = 0,
  milk_early_max_scaled_p3 = 0,
  milk_early_max_scaled_p4 = 0,
  mast_cat1 = factor(ifelse(parKat == 1, "primi_healthy", "dpLow_healthy"))
)

parit_pred <- parit_pred |> 
  mutate(race = as.factor(race))

parit_pred1 <- expand_grid(
  parKat = factor(1:4),
  milk_early_max = 0) |> 
  mutate(race = "PH", # Ajustez cette ligne selon les niveaux de la variable 'race'
  milk_early_max_scaled_p1 = 0,
  milk_early_max_scaled_p2 = 0,
  milk_early_max_scaled_p3 = 0,
  milk_early_max_scaled_p4 = 0,
  n_ai = 0,
  mast_cat1 = factor(ifelse(parKat == 1, "primi_healthy", "dpLow_healthy"))
)

parit_pred1 <- parit_pred1 |> 
  mutate(race = as.factor(race))
```

```{r}
milk_pred <- expand_grid(
  parKat = factor(1:4),
  milk_early_max = seq(10, 60, by = .1)
 ) |> 
  mutate(
    milk_early_max_scaled = (milk_early_max - milk_early_max_mean) / 
           milk_early_max_sd,
    milk_early_max_scaled_p1 = ifelse(parKat == 1, milk_early_max_scaled, 0),
    milk_early_max_scaled_p2 = ifelse(parKat == 2, milk_early_max_scaled, 0),
    milk_early_max_scaled_p3 = ifelse(parKat == 3, milk_early_max_scaled, 0),
    milk_early_max_scaled_p4 = ifelse(parKat == 4, milk_early_max_scaled, 0),
    mast_cat1 = factor(ifelse(parKat == 1, "primi_healthy", "dpLow_healthy")),
    race = "PH"
  )

milk_pred1 <- expand_grid(
  parKat = factor(1:4),
  milk_early_max = seq(10, 60, by = .1)
 ) |> 
  mutate(
    milk_early_max_scaled = (milk_early_max - milk_early_max_mean) / 
           milk_early_max_sd,
    n_ai = 0, 
    milk_early_max_scaled_p1 = ifelse(parKat == 1, milk_early_max_scaled, 0),
    milk_early_max_scaled_p2 = ifelse(parKat == 2, milk_early_max_scaled, 0),
    milk_early_max_scaled_p3 = ifelse(parKat == 3, milk_early_max_scaled, 0),
    milk_early_max_scaled_p4 = ifelse(parKat == 4, milk_early_max_scaled, 0),
    mast_cat1 = factor(ifelse(parKat == 1, "primi_healthy", "dpLow_healthy")),
    race = "PH"
  )
```

```{r}
nai_pred <- expand_grid(
  parKat = factor(1:4),
  n_ai = seq(1, 10, by = 1)
 ) |> 
  mutate(
    milk_early_max_scaled_p1 = 0,
    milk_early_max_scaled_p2 = 0,
    milk_early_max_scaled_p3 = 0,
    milk_early_max_scaled_p4 = 0,
    mast_cat1 = factor(ifelse(parKat == 1, "primi_healthy", "dpLow_healthy")),
    race = "PH")
```

```{r}
# Définir les catégories de race
race_levels <- c("Croisée", "Montbéliarde", "Normande", "other")
```

```{r}
race_pred <- expand_grid(
  race = factor(c("PH", "Normande", "Croisée", "Montbéliarde", "other")),
  milk_early_max = 0) |> 
  mutate(parKat = factor(c(rep(3, length(race)))), # Ajustez cette ligne selon les niveaux de la variable 'race'
  milk_early_max_scaled_p1 = 0,
  milk_early_max_scaled_p2 = 0,
  milk_early_max_scaled_p3 = 0,
  milk_early_max_scaled_p4 = 0,
  mast_cat1 = factor(c(rep("dpLow_healthy", length(race)))))

race_pred1 <- expand_grid(
  race = factor(c("PH", "Normande", "Croisée", "Montbéliarde", "other")),
  milk_early_max = 0) |> 
  mutate(parKat = factor(c(rep(3, length(race)))), # Ajustez cette ligne selon les niveaux de la variable 'race'
  milk_early_max_scaled_p1 = 0,
  milk_early_max_scaled_p2 = 0,
  milk_early_max_scaled_p3 = 0,
  milk_early_max_scaled_p4 = 0,
  n_ai = 0,
  mast_cat1 = factor(c(rep("dpLow_healthy", length(race)))))
```

```{r}
write_csv2(mast_pred, "generated_datasets/mast_pred.csv")
write_csv2(parit_pred, "generated_datasets/parity_pred.csv")
write_csv2(milk_pred, "generated_datasets/milk_pred.csv")
write_csv2(race_pred, "generated_datasets/race_pred.csv")
```

## Décision de mise à la reproduction

```{r}
lac <- lac |> 
  mutate(
    repro = ifelse(!is.na(n_ai) | !is.na(calv_date_nxt), 1, 0))


```

# Probabilité de mise à la reproduction en fonction du statut mammite

## Analyse descriptive

```{r}
# Tableau d'effectif
Tab <- table(lac$repro, lac$mast_cat1)
Tab
```

```{r}
p <- ggplot(lac |>
              filter(n_ctrl_early > 0 & dp_mis == 0)) +
  aes(x = as.character(repro), fill = mast_cat1) +
  geom_bar(position = "fill") +
  xlab("Mise à la reproduction") +
  ylab("Proportion") +
  labs(fill = "Catégories") +
  scale_fill_brewer(palette = "PRGn")

p + theme_bw()
## x = Nbre de groupe sur l'axe x
## fill = Nbre de barres par groupe
## position="fill" = rend le graphique proportionnel et empile les barres
```

On va essayer de visualiser les différentes relations entre variables explicatives grâce à une matrice de corrélation.

```{r matrice de correlation}
lac$parKat <- as.numeric(as.factor(lac$parKat))
lac$mast_cat1 <- as.numeric(as.factor(lac$mast_cat1))


# Sélectionner les colonnes d'intérêt
variables_of_interest <- lac[, c("parKat", "milk_early_max_scaled_p1", "milk_early_max_scaled_p2", "milk_early_max_scaled_p3", "milk_early_max_scaled_p4", "mast_cat1", "code_race")]

# Calculer la matrice de corrélation
cor_matrix <- cor(variables_of_interest, use = "complete.obs")
print(cor_matrix)
```

```{r sous forme de graphique}
corrplot(cor_matrix, method = "circle")
```

## Variables recodées pour modèles

Variables facteurs recodées.

```{r}
lac <- lac |> 
  mutate(parKat = relevel(as.factor(ifelse(parity > 3, 4, parity)), ref = "3"),
         mast_cat1 = relevel(factor(paste(dp_status, mast_cat, sep = "_")), ref = "primi_healthy"),
         code_race = relevel(as.factor(code_race), ref = "66"))
```


## Modèle de référence

Ce modèle ne prend que des données parmi des animaux dont on a des informations sur le début de lactation et la période sèche de la précédente lactation.

```{r mise à la repro modèle de référence}
repro_null <- glmer(repro ~ 1 + (1 | herd_id),
                    data = lac,
                    subset = n_ctrl_early > 0 & dp_mis == 0,
                    family = binomial(link = "logit"))

summary(repro_null)
```

On peut grâce à ce modèle obtenir la probabilité de mise à la reproduction mais pour cela il faut d'abord calculer

```{r methode de prediction des probabilites}
# Obtenir les prédictions sur l'échelle de probabilité
predicted_probabilities <- predict(repro_null, type = "response")

# Afficher les premières prédictions pour vérification
head(predicted_probabilities)
```

```{r methode aurelien}
# Définir la fonction invlogit 
invlogit <- function(x) {
  exp(x) / (1 + exp(x))
}

# Extraire les coefficients fixes et calculer la probabilité
prob_repro <- as.double(round(invlogit(fixef(repro_null)), 3))

# Afficher la probabilité
prob_repro
```

## Modèle avec parité

```{r, eval = FALSE}
repro_parity <- glmer(repro ~ parKat + (1 | herd_id),
                    data = lac,
                    subset = n_ctrl_early > 0 & dp_mis == 0,
                    family = binomial(link = "logit"))

summary(repro_parity)
```


## Modèle avec parité et production laitière

```{r, eval = FALSE}
repro_parity_milk <- glmer(repro ~ parKat + 
                              milk_early_max_scaled_p1 + 
                              milk_early_max_scaled_p2 + 
                              milk_early_max_scaled_p3 + 
                              milk_early_max_scaled_p4 + 
                      (1 | herd_id),
                    data = lac,
                    subset = n_ctrl_early > 0 & dp_mis == 0,
                    family = binomial(link = "logit"))

summary(repro_parity_milk)
```

Ce modèle semble correct, les résidus varient de -19.7623 à 2.4783, avec une médiane de 0.3450, ce qui suggère quelques observations extrêmes (potentiellement influentes).

```{r, eval = FALSE}
repro_parity_milk_race <- glmer(repro ~ parKat + 
                              milk_early_max_scaled_p1 + 
                              milk_early_max_scaled_p2 + 
                              milk_early_max_scaled_p3 + 
                              milk_early_max_scaled_p4 + 
                              code_race + 
                      (1 | herd_id),
                    data = lac,
                    subset = n_ctrl_early > 0 & dp_mis == 0,
                    family = binomial(link = "logit"))

summary(repro_parity_milk_race)
```

On va maintenant ajouter la variable d’intérêt qui est la présence ou non de mammite


## Modèle complet

```{r}
repro_full1 <- glmer(repro ~ parKat + 
                              race +
                              milk_early_max_scaled_p1 + 
                              milk_early_max_scaled_p2 + 
                              milk_early_max_scaled_p3 + 
                              milk_early_max_scaled_p4 + 
                              mast_cat1 +
                      (1 | herd_id),
                    data = lac,
                    subset = n_ctrl_early > 0 & dp_mis == 0,
                    family = binomial(link = "logit"))

summary(repro_full1)
```


```{r}
#| eval: false


# le modèle converge même sans modifier l'argument control
repro_full1 <- glmer(repro ~ parKat + 
                              race +
                              milk_early_max_scaled_p1 + 
                              milk_early_max_scaled_p2 + 
                              milk_early_max_scaled_p3 + 
                              milk_early_max_scaled_p4 + 
                              mast_cat1 +
                      (1 | herd_id),
                    data = lac,
                    subset = n_ctrl_early > 0 & dp_mis == 0,
                    family = binomial(link = "logit"),
                    control = glmerControl(optimizer = "bobyqa", optCtrl = list(maxfun = 2e5)))

summary(repro_full1)
```

Pour l'instant c'est repro_full1 qui donne la meilleure approximation car il possède le plus petit AIC.

```{r}
t_repro <- tbl_regression(repro_full1, exponentiate = TRUE)
# print(t_repro)
```

On va donc maintenant vérifier sa pertinence.

### Vérification du modèle

#### vérification de l'absence de multicolinéarité des variables explicatives

```{r}
vif(repro_full1)
```

```{r}
terms(repro_full1)
```

tous les VIF sont inférieurs à 5 donc les variables sont suffisamment indépendantes.

## Calcul des effets marginaux

```{r}
str(mast_pred)
```

## Probabilité de mise à la reproduction selon le statut de l'animal

```{r}
prd <- predictions(model = repro_full1, 
                             newdata = mast_pred,
                           re.form = NA, type = "response")

ggplot(prd, aes(x = factor(mast_cat1, level = level_order), y = estimate)) +
  geom_point() +
  geom_segment(aes(x = mast_cat1, y = conf.low, xend = mast_cat1, yend = conf.high)) +
  xlab("") + 
  ylab("Probabilité de mise à la reproduction") +
  theme(axis.text.x = element_text(angle = 45, vjust = 1, hjust=1))
```

```{r}
prd <- predictions(model = repro_full1, 
                   newdata = parit_pred, 
                   re.form = NA, type = "response")

ggplot(prd, aes(x = factor(parKat), y = estimate)) +
  geom_point() +
  geom_segment(aes(x = parKat, y = conf.low, xend = parKat, yend = conf.high)) +
  xlab("Parité") + 
  ylab("Probabilité de mise à la reproduction")
```

```{r}
prd <- predictions(model = repro_full1, 
                   newdata = race_pred, 
                   re.form = NA, type = "response")

ggplot(prd, aes(x = factor(race), y = estimate)) +
  geom_point() +
  geom_segment(aes(x = race, y = conf.low, xend = race, yend = conf.high)) +
  xlab("Race") + 
  ylab("Probabilité de mise à la reproduction") +
  theme(axis.text.x = element_text(angle = 45, vjust = 1, hjust=1))
```


```{r}
prd <- predictions(model = repro_full1, 
                   newdata = milk_pred, 
                   re.form = NA, type = "response")

ggplot(prd, aes(x = milk_early_max, y = estimate, col = parKat)) +
  geom_line() 
```


## Modèle final Aurélien

### Modèle

Modèle équivalent à `repro_full1`.

```{r mise à la repro - modèle final}
mise_repro_final <- glmer(repro ~ parKat + 
                              race +
                              milk_early_max_scaled_p1 + 
                              milk_early_max_scaled_p2 + 
                              milk_early_max_scaled_p3 + 
                              milk_early_max_scaled_p4 + 
                              mast_cat1 +
                      (1 | herd_id),
                    data = lac,
                    subset = n_ctrl_early > 0 & dp_mis == 0,
                    family = binomial(link = "logit"))

summary(mise_repro_final)
```

### Effets prédits par le modèle

Définition de limites communes pour l'axe des ordonnées.

```{r mise à la repro ylim}
limy <- c(.4, 1)
```


- parité

```{r mise à la repro prédiction effect parité}
prd <- predictions(model = mise_repro_final, 
                   newdata = parit_pred, 
                   re.form = NA, type = "response")

ggplot(prd, aes(x = factor(parKat), y = estimate)) +
  geom_point() +
  geom_segment(aes(x = parKat, y = conf.low, xend = parKat, yend = conf.high)) +
  ylim(limy) +
  xlab("Parité") + 
  ylab("Probabilité de mise à la reproduction")
```

- race

```{r mise à la repro prédiction effet race}
race_pred <- race_pred |> 
  mutate(race = fct_relevel(race, level_order_breed))

prd <- predictions(model = mise_repro_final, 
                   newdata = race_pred, 
                   re.form = NA, type = "response")

ggplot(prd, aes(x = factor(race), y = estimate)) +
  geom_point() +
  geom_segment(aes(x = race, y = conf.low, xend = race, yend = conf.high)) +
  ylim(limy) +
  xlab("Race") + 
  ylab("Probabilité de mise à la reproduction") +
  theme(axis.text.x = element_text(angle = 45, vjust = 1, hjust=1))
```

- production laitière

```{r mise à la repro - effet production laitière}
prd <- predictions(model = mise_repro_final, 
                   newdata = milk_pred, 
                   re.form = NA, type = "response")

ggplot(prd, aes(x = milk_early_max, y = estimate, col = parKat)) +
  geom_line() +
  ylim(.4, 1)
```

- Statut mammites

```{r mise à la repro - effets prédits par le modèle}
prd <- predictions(model = mise_repro_final, 
                             newdata = mast_pred,
                           re.form = NA, type = "response")

ggplot(prd, aes(x = factor(mast_cat1, level = level_order), y = estimate)) +
  geom_point() +
  geom_segment(aes(x = mast_cat1, y = conf.low, xend = mast_cat1, yend = conf.high)) +
  ylim(limy) +
  xlab("") + 
  ylab("Probabilité de mise à la reproduction") +
  theme(axis.text.x = element_text(angle = 45, vjust = 1, hjust=1))
```


# Probabilité de revêlage pour les vaches mises à la reproduction

## Analyse descriptive

Une variable binaire prenant la valeur 1 si la vache revêle et 0 autrement est construite.

```{r recalving-var-definition}
lac <- lac |> 
  mutate(
    repro_revel = case_when(
      repro == 1 & !is.na(calv_date_nxt) ~ 1,
      repro == 1 & is.na(calv_date_nxt) ~ 0,
      repro == 0 ~ NA
    )
    )
```

```{r}
p <- ggplot(lac |>
              filter(n_ctrl_early > 0 & repro == 1 & dp_mis == 0)) +
  aes(x = repro_revel, fill = mast_cat1) +
  geom_bar(position = "fill") +
  xlab("revêle") +
  ylab("Effectifs") +
  labs(fill = "catégories") +
  scale_fill_brewer(palette = "PRGn")

p + theme_bw()
## x = Nbre de groupe sur l'axe x
## fill = Nbre de barres par groupe
## position="fill" = rend le graphique proportionnel et empile les barres
```

Le modèle suivant estime la probabilité qu'une vache mise à la reproduction revêle.

```{r recalving-var-null-model}
repro_revel_null <- glmer(repro_revel ~ 1 + (1 |herd_id),
                          family = binomial(link = "logit"),
                          data = lac,
                    subset = n_ctrl_early > 0 & repro == 1 & dp_mis == 0)

summary(repro_revel_null)
```

```{r}
# Définir la fonction invlogit 
invlogit <- function(x) {
  exp(x) / (1 + exp(x))
}

# Extraire les coefficients fixes et calculer la probabilité
prob_revel <- as.double(round(invlogit(fixef(repro_revel_null)), 3))

# Afficher la probabilité
prob_revel
```

On va maintenant compliquer graduellement le modèle en essayant de trouver le modèle le plus juste possible. On va commencer par utiliser exactement les mêmes variables que pour le modèle de mise à la reproduction.

```{r, eval = FALSE}
repro_revel_mast <- glmer(repro_revel ~  parKat + 
                              milk_early_max_scaled_p1 + 
                              milk_early_max_scaled_p2 + 
                              milk_early_max_scaled_p3 + 
                              milk_early_max_scaled_p4 + 
                              mast_cat1 + 
                              race +
                           (1 |herd_id),
                          family = binomial(link = "logit"),
                          data = lac,
                         subset = n_ctrl_early > 0 & repro == 1 & dp_mis == 0)

summary(repro_revel_mast)
```

```{r}
repro_revel_mast1 <- glmer(repro_revel ~  parKat + 
                              milk_early_max_scaled_p1 + 
                              milk_early_max_scaled_p2 + 
                              milk_early_max_scaled_p3 + 
                              milk_early_max_scaled_p4 + 
                              mast_cat1 +
                              n_ai +
                           (1 |herd_id),
                          family = binomial(link = "logit"),
                          data = lac,
                         subset = n_ctrl_early > 0 & repro == 1 & dp_mis == 0)

summary(repro_revel_mast1)
```

Le modèle que je retiens est "repro_revel_mast1", pour l'instant c'est celui qui nous convient le mieux.

### Vérification du modèle

#### vérification de l'absence de multicolinéarité des variables explicatives

```{r}
vif(repro_revel_mast1)
```

## Probabilité de revêlage suite à la mise à la reproduction selon la parité

```{r}
prd <- marginaleffects::predictions(model = repro_revel_mast1,
                             newdata = mast_pred1,
                           re.form = NA, type = "response")

ggplot(prd, aes(x = factor(mast_cat1), y = estimate)) +
  geom_point() +
  geom_segment(aes(x = mast_cat1, y = conf.low, xend = mast_cat1, yend = conf.high)) +
  xlab("") + 
  ylab("Probabilté de revêlage") +
  theme(axis.text.x = element_text(angle = 45, vjust = 1, hjust=1))
```

```{r}
prd <- marginaleffects::predictions(model = repro_revel_mast1, 
                             newdata = parit_pred1, 
                           re.form = NA, type = "response")

ggplot(prd, aes(x = factor(parKat), y = estimate)) +
  geom_point() +
  geom_segment(aes(x = parKat, y = conf.low, xend = parKat, yend = conf.high)) +
  xlab("parité") + 
  ylab("Probabilité de revêlage") +
  theme(axis.text.x = element_text(angle = 45, vjust = 1, hjust=1))
```

```{r}
prd <- marginaleffects::predictions(model = repro_revel_mast1, 
                             newdata = race_pred1, 
                           re.form = NA, type = "response")

ggplot(prd, aes(x = factor(race), y = estimate)) +
  geom_point() +
  geom_segment(aes(x = race, y = conf.low, xend = race, yend = conf.high)) +
  xlab("race") + 
  ylab("Probabilité de revêlage") +
  theme(axis.text.x = element_text(angle = 45, vjust = 1, hjust=1))
```

```{r}
prd <- marginaleffects::predictions(model = repro_revel_mast1, 
                             newdata = nai_pred, 
                           re.form = NA, type = "response")

ggplot(prd, aes(x = factor(n_ai), y = estimate)) +
  geom_point() +
  geom_segment(aes(x = n_ai, y = conf.low, xend = n_ai, yend = conf.high)) +
  xlab("nombre d'IA") + 
  ylab("Probabilité de revêlage") +
  theme(axis.text.x = element_text(angle = 45, vjust = 1, hjust=1))
```

```{r}
prd <- predictions(model = repro_revel_mast1, 
                             newdata = milk_pred1, 
                           re.form = NA, type = "response")

ggplot(prd, aes(x = milk_early_max, y = estimate, col = parKat)) +
  geom_line() 
```


## Modèle final Aurélien

Je mets les mêmes variables que dans le modèles de mise à la reproduction. Je n'inclus pas le nombre d'inséminations dans un premier temps.

```{r revêlage après mise à la reproduction modèle final}
repro_revel_mast_final <- glmer(repro_revel ~  parKat + 
                              milk_early_max_scaled_p1 + 
                              milk_early_max_scaled_p2 + 
                              milk_early_max_scaled_p3 + 
                              milk_early_max_scaled_p4 + 
                              mast_cat1 + 
                              race +
                           (1 |herd_id),
                          family = binomial(link = "logit"),
                          data = lac,
                         subset = n_ctrl_early > 0 & repro == 1 & dp_mis == 0)

summary(repro_revel_mast_final)
```

### Effets prédits par le modèle

```{r mise à la repro ylim}
limy <- c(0, 1)
```


- parité

```{r mise à la repro prédiction effect parité}
prd <- predictions(model = repro_revel_mast_final, 
                   newdata = parit_pred, 
                   re.form = NA, type = "response")

ggplot(prd, aes(x = factor(parKat), y = estimate)) +
  geom_point() +
  geom_segment(aes(x = parKat, y = conf.low, xend = parKat, yend = conf.high)) +
  ylim(limy) +
  xlab("Parité") + 
  ylab("Probabilité de revêlage pour les\nvaches mises à la reproduction")
```

- race

```{r mise à la repro prédiction effet race}
race_pred <- race_pred |> 
  mutate(race = fct_relevel(race, level_order_breed))

prd <- predictions(model = repro_revel_mast_final, 
                   newdata = race_pred, 
                   re.form = NA, type = "response")

ggplot(prd, aes(x = factor(race), y = estimate)) +
  geom_point() +
  geom_segment(aes(x = race, y = conf.low, xend = race, yend = conf.high)) +
  ylim(limy) +
  xlab("Race") + 
  ylab("Probabilité de revêlage pour les\nvaches mises à la reproduction") +
  theme(axis.text.x = element_text(angle = 45, vjust = 1, hjust=1))
```

- production laitière

```{r mise à la repro - effet production laitière}
prd <- predictions(model = repro_revel_mast_final, 
                   newdata = milk_pred, 
                   re.form = NA, type = "response")

ggplot(prd, aes(x = milk_early_max, y = estimate, col = parKat)) +
  geom_line() +
  ylim(limy) +
  ylab("Probabilité de revêlage pour les\nvaches mises à la reproduction") +
  xlab("Production laitière maximale entre le vêlage et 90 jours de lactation (kg)")
```
- Statut mammites

```{r mise à la repro - effets prédits par le modèle}
prd <- predictions(model = repro_revel_mast_final, 
                             newdata = mast_pred,
                           re.form = NA, type = "response")

ggplot(prd, aes(x = factor(mast_cat1, level = level_order), y = estimate)) +
  geom_point() +
  geom_segment(aes(x = mast_cat1, y = conf.low, xend = mast_cat1, yend = conf.high)) +
  ylim(limy) +
  xlab("") + 
  ylab("Probabilité de revêlage pour les\nvaches mises à la reproduction") +
  theme(axis.text.x = element_text(angle = 45, vjust = 1, hjust=1))
```




# Probabilité d'être pleine après la première iA

On commence par nommer une variable "sucess_ai1"

```{r}
lac <- lac |> 
  mutate(
    success_ai1 = ifelse( n_ai == 1 & !is.na(calv_date_nxt), 1, 0)
  )
```

### Description des données

```{r}
p<-ggplot(lac |> 
            filter(repro == 1 & n_ctrl_early > 0 & dp_mis == 0)) +
aes(x = success_ai1, fill = mast_cat1) +
geom_bar(position="fill") +
xlab("succès à la première IA") +
ylab("Effectifs") +
labs(fill = "catégories")+
scale_fill_brewer(palette = "PRGn") 
p+theme_bw()
## x = Nbre de groupe sur l'axe x
## fill = Nbre de barres par groupe
## position="fill" = rend le graphique proportionnel et empile les barres
```

IL ne semble pas y avoir de réelle différence entre la probabilité de succès à la première insémination selon les différentes catégories de mammites. Les données ne semblent pas montrer de lien entre mammite et fertilité.

### modèle de référence

```{r}
success_ia_null <- glmer(success_ai1 ~ 1 + (1 |herd_id),
                          family = binomial(link = "logit"),
                          data = lac,
                    subset = n_ctrl_early > 0 & repro == 1 & dp_mis == 0)

summary(success_ia_null)
```

```{r}
# Définir la fonction invlogit 
invlogit <- function(x) {
  exp(x) / (1 + exp(x))
}

# Extraire les coefficients fixes et calculer la probabilité
prob_success_ai1 <- as.double(round(invlogit(fixef(success_ia_null)), 3))

# Afficher la probabilité
prob_success_ai1
```

### Modèle complet

```{r, eval = FALSE}
success_ia_full <- glmer(success_ai1 ~ parKat + 
                              milk_early_max_scaled_p1 + 
                              milk_early_max_scaled_p2 + 
                              milk_early_max_scaled_p3 + 
                              milk_early_max_scaled_p4 + 
                             dp_status + mast_cat1 + #inutile car dp_status est compris dans mast_cat1
                      (1 | herd_id),
                    data = lac,
                    subset = n_ctrl_early > 0 & repro == 1 & dp_mis == 0,
                    family = binomial(link = "logit"))

summary(success_ia_full)
```

```{r}
success_ia_full1 <- glmer(success_ai1 ~ parKat + 
                              milk_early_max_scaled_p1 + 
                              milk_early_max_scaled_p2 + 
                              milk_early_max_scaled_p3 + 
                              milk_early_max_scaled_p4 + 
                              mast_cat1 +
                              race +
                      (1 | herd_id),
                    data = lac,
                    subset = n_ctrl_early > 0 & repro == 1 & dp_mis == 0,
                    family = binomial(link = "logit"))

summary(success_ia_full1)
```

```{r}
success_ia_full2 <- glmer(success_ai1 ~ parKat + 
                              milk_early_max_scaled_p1 + 
                              milk_early_max_scaled_p2 + 
                              milk_early_max_scaled_p3 + 
                              milk_early_max_scaled_p4 + 
                              mast_cat2 +
                      (1 | herd_id),
                    data = lac,
                    subset = n_ctrl_early > 0 & repro == 1 & dp_mis == 0,
                    family = binomial(link = "logit"))

summary(success_ia_full2)
```

### Prédictions de la réussite à la première insémination selon le type de mammite

```{r}
prd <- marginaleffects::predictions(model = success_ia_full1, 
                             newdata = mast_pred, 
                           re.form = NA, type = "response")

ggplot(prd, aes(x = factor(mast_cat1, level = level_order), y = estimate)) +
  geom_point() +
  geom_segment(aes(x = mast_cat1, y = conf.low, xend = mast_cat1, yend = conf.high)) +
  xlab("") + 
  ylab("Probabilité de succès à la première insémination") +
  theme(axis.text.x = element_text(angle = 45, vjust = 1, hjust=1))
```

```{r}
prd <- marginaleffects::predictions(model = success_ia_full1, 
                             newdata = parit_pred, 
                           re.form = NA, type = "response")

ggplot(prd, aes(x = factor(parKat), y = estimate)) +
  geom_point() +
  geom_segment(aes(x = parKat, y = conf.low, xend = parKat, yend = conf.high)) +
  xlab("parité") + 
  ylab("Probabilité de succès à la première insémination") +
  theme(axis.text.x = element_text(angle = 45, vjust = 1, hjust=1))
```

```{r}
prd <- marginaleffects::predictions(model = success_ia_full1, 
                             newdata = race_pred, 
                           re.form = NA, type = "response")

ggplot(prd, aes(x = factor(race), y = estimate)) +
  geom_point() +
  geom_segment(aes(x = race, y = conf.low, xend = race, yend = conf.high)) +
  xlab("race") + 
  ylab("Probabilité de succès à la première insémination") +
  theme(axis.text.x = element_text(angle = 45, vjust = 1, hjust=1))
```

```{r}
prd <- predictions(model = success_ia_full1, 
                             newdata = milk_pred, 
                           re.form = NA, type = "response")

ggplot(prd, aes(x = milk_early_max, y = estimate, col = parKat)) +
  geom_line() 
```

# Nombre d'inséminations

Ici on a une variable de comptage et non plus une variable binaire. La régression logistique n'est donc pas la plus adaptée à ce cas de figure. On va donc préférer la régression de Poisson.

## Description des données

```{r}
p <- ggplot(lac |>
              filter(n_ctrl_early > 0 & repro == 1 & dp_mis == 0)) +
  aes(x = n_ai, fill = mast_cat1) +
  geom_bar(position = "fill") +
  xlab("nombre d'inséminations") +
  ylab("Effectifs") +
  labs(fill = "catégories") +
  scale_fill_brewer(palette = "PRGn")

p + theme_bw()
## x = Nbre de groupe sur l'axe x
## fill = Nbre de barres par groupe
## position="fill" = rend le graphique proportionnel et empile les barres
```

On voit qu'il y a plus une tendance à plus essayer sur les génisses.

## Modèle de référence

```{r}
lac <- lac |> 
  mutate(n_ai = as.numeric(n_ai))
```

```{r}
ai_number_null <- glmer(n_ai ~ 1 + (1 | herd_id),
                    data = lac,
                    subset = !is.na(n_ai) & n_ai > 0 & dp_mis == 0,
                    family = poisson)

summary(ai_number_null)
```

### Modèle complet

```{r}
ai_number_full <- glmer(n_ai ~ parKat + 
                              milk_early_max_scaled_p1 + 
                              milk_early_max_scaled_p2 + 
                              milk_early_max_scaled_p3 + 
                              milk_early_max_scaled_p4 + 
                              mast_cat2 +
                      (1 | herd_id),
                    data = lac,
                    subset = !is.na(n_ai) & n_ai > 0 & dp_mis == 0,
                    family = poisson)

summary(ai_number_full)
```

```{r}
ai_number_full1 <- glmer(n_ai ~ parKat + 
                              milk_early_max_scaled_p1 + 
                              milk_early_max_scaled_p2 + 
                              milk_early_max_scaled_p3 + 
                              milk_early_max_scaled_p4 + 
                              mast_cat1 +
                              race +
                      (1 | herd_id),
                    data = lac,
                    subset = !is.na(n_ai) & n_ai > 0 & dp_mis == 0,
                    family = poisson)

summary(ai_number_full1)
```

```{r}
vif(ai_number_full)
```

Le nombre d'ia ne semble pas pouvoir être expliqué par la présence ou non de mammite. Il semblerait que la seule variable explicative intéressante pour le modèle soit la parité.

### Prédictions d'être réinséminé selon le type de mammite

```{r}
prd <- marginaleffects::predictions(model = ai_number_full1, 
                             newdata = mast_pred, 
                           re.form = NA, type = "response")

ggplot(prd, aes(x = factor(mast_cat1, level = level_order), y = estimate)) +
  geom_point() +
  geom_segment(aes(x = mast_cat1, y = conf.low, xend = mast_cat1, yend = conf.high)) +
  xlab("") + 
  ylab("Probabilité d'être réinséminée") +
  theme(axis.text.x = element_text(angle = 45, vjust = 1, hjust=1))
```

```{r}
prd <- marginaleffects::predictions(model = ai_number_full1, 
                             newdata = parit_pred, 
                           re.form = NA, type = "response")

ggplot(prd, aes(x = factor(parKat), y = estimate)) +
  geom_point() +
  geom_segment(aes(x = parKat, y = conf.low, xend = parKat, yend = conf.high)) +
  xlab("parité") + 
  ylab("Probabilité d'être réinséminé") +
  theme(axis.text.x = element_text(angle = 45, vjust = 1, hjust=1))
```

```{r}
prd <- marginaleffects::predictions(model = ai_number_full1, 
                             newdata = race_pred, 
                           re.form = NA, type = "response")

ggplot(prd, aes(x = factor(race), y = estimate)) +
  geom_point() +
  geom_segment(aes(x = race, y = conf.low, xend = race, yend = conf.high)) +
  xlab("race") + 
  ylab("Probabilité d'être réinséminé") +
  theme(axis.text.x = element_text(angle = 45, vjust = 1, hjust=1))
```

```{r}
  prd <- predictions(model = ai_number_full1, 
                             newdata = milk_pred, 
                           re.form = NA, type = "response")

ggplot(prd, aes(x = milk_early_max, y = estimate, col = parKat)) +
  geom_line() 
```


## Modèle final Aurélien


```{r}
ai_number_full1 <- glmer(n_ai ~ parKat + 
                              race*milk_early_max_scaled_p1 + 
                              race*milk_early_max_scaled_p2 + 
                              race*milk_early_max_scaled_p3 + 
                              race*milk_early_max_scaled_p4 + 
                              mast_cat1 +
                              race +
                      (1 | herd_id),
                    data = lac,
                    subset = !is.na(n_ai) & n_ai > 0 & dp_mis == 0,
                    family = poisson)

summary(ai_number_full1)
```


