---
title: "Impact des mammites sur la reproduction"
author: "Joanna"
format: 
  html:
    toc: true
    toc-depth: 3
editor: visual
execute: 
  cache: true
---

```{r setup}
#| message: false
library(tidyverse)
library(lme4)
library(marginaleffects)
library(readxl)
library(ggplot2)
library(corrplot)
library(questionr)
library(car)
library(ggeffects)
library(GGally)
library(effects)
library(ggpubr)
library(RColorBrewer)
library(gtsummary)
```

```{r seuils utilisés}
## nombre de jours en dessous duquel on considère qu'on est en début de lactation
## en moyenne avant première IA
early_dim_cutoff <- 90
## SCC cut-off
## seuil de cellules au-delà duquel on considère
## qu'il y a mammite clinique
scc_high_cutoff <- 200
```

# Données

Chargement du jeu de données lactations généré par le script `data_prep/make_lac.qmd`.

```{r chargement données lactations}
lac <- read_csv2("generated_datasets/idele_lac_final.csv")
```

```{r}
milk_early_max_mean <- with(lac[lac$n_ctrl_early > 0,], 
                            mean(milk_early_max))

milk_early_max_sd   <- with(lac[lac$n_ctrl_early > 0,], 
                            sd(milk_early_max))
```

# Création de jeux de données pour les prédictions

L'objectif de ces jeux de données est de pouvoir visualiser les effets estimés par les modèles. Dans chaque jeux de données on ne fait varier qu'une variable d'intérêt, les autres sont maintenues à un niveau *moyen*, pour la comparaison.

Le chunk ci-dessous créée des listes de toutes les catégories de mammites prises en compte.

```{r formatage des categories de mammites pour les predictions}
## catégories de statuts mammites pour les primipares
mast_lev_p1 <- lac |>
  filter(n_ctrl_early > 0 & dp_mis == 0 & parKat == 1) |>
  distinct(mast_cat1) |>
  mutate(mast_cat1 = as.character(mast_cat1)) |>
  pull(mast_cat1)
## catégories de statuts mammites pour les multipares
mast_lev_p2 <- lac |>
  filter(n_ctrl_early > 0 & dp_mis == 0 & parKat != 1) |>
  distinct(mast_cat1) |>
  mutate(mast_cat1 = as.character(mast_cat1)) |>
  pull(mast_cat1)
```

Jeux de données pour la prédiction de l'effet du statut mammite. Une version prend en compte le nombre d'inséminations artificielles. @Joanna : il me semble qu'il faut fixer n_ai à 1. Sinon, cas où on a 0 IA, qui ne devrait pas survenir.

```{r jeux de données de prédiction}
mast_pred <- tibble(
  parKat = factor(c(rep(1, length(mast_lev_p1)),
                    rep(2, length(mast_lev_p2)))),
  mast_cat1 = factor(c(mast_lev_p1, mast_lev_p2)),
  race = factor(c(rep("PH",length(mast_cat1)))),
  milk_early_max_scaled_p1 = 0,
  milk_early_max_scaled_p2 = 0,
  milk_early_max_scaled_p3 = 0,
  milk_early_max_scaled_p4 = 0,
)

mast_pred1 <- tibble(
  parKat = factor(c(rep(1, length(mast_lev_p1)),
                    rep(2, length(mast_lev_p2)))),
  mast_cat1 = factor(c(mast_lev_p1, mast_lev_p2)),
  race = factor(c(rep("PH",length(mast_cat1)))),
  milk_early_max_scaled_p1 = 0,
  milk_early_max_scaled_p2 = 0,
  milk_early_max_scaled_p3 = 0,
  milk_early_max_scaled_p4 = 0,
  n_ai = 0
)


parit_pred <- expand_grid(
  parKat = factor(1:4),
  milk_early_max = 0) |> 
  mutate(race = "PH", # Ajustez cette ligne selon les niveaux de la variable 'race'
  milk_early_max_scaled_p1 = 0,
  milk_early_max_scaled_p2 = 0,
  milk_early_max_scaled_p3 = 0,
  milk_early_max_scaled_p4 = 0,
  mast_cat1 = factor(ifelse(parKat == 1, "primi_healthy", "dpLow_healthy"))
)

parit_pred <- parit_pred |> 
  mutate(race = as.factor(race))

parit_pred1 <- expand_grid(
  parKat = factor(1:4),
  milk_early_max = 0) |> 
  mutate(race = "PH", # Ajustez cette ligne selon les niveaux de la variable 'race'
  milk_early_max_scaled_p1 = 0,
  milk_early_max_scaled_p2 = 0,
  milk_early_max_scaled_p3 = 0,
  milk_early_max_scaled_p4 = 0,
  n_ai = 0,
  mast_cat1 = factor(ifelse(parKat == 1, "primi_healthy", "dpLow_healthy"))
)

parit_pred1 <- parit_pred1 |> 
  mutate(race = as.factor(race))


milk_pred <- expand_grid(
  parKat = factor(1:4),
  milk_early_max = seq(10, 60, by = .1)
 ) |> 
  mutate(
    milk_early_max_scaled = (milk_early_max - milk_early_max_mean) / 
           milk_early_max_sd,
    milk_early_max_scaled_p1 = ifelse(parKat == 1, milk_early_max_scaled, 0),
    milk_early_max_scaled_p2 = ifelse(parKat == 2, milk_early_max_scaled, 0),
    milk_early_max_scaled_p3 = ifelse(parKat == 3, milk_early_max_scaled, 0),
    milk_early_max_scaled_p4 = ifelse(parKat == 4, milk_early_max_scaled, 0),
    mast_cat1 = factor(ifelse(parKat == 1, "primi_healthy", "dpLow_healthy")),
    race = "PH"
  )

milk_pred1 <- expand_grid(
  parKat = factor(1:4),
  milk_early_max = seq(10, 60, by = .1)
 ) |> 
  mutate(
    milk_early_max_scaled = (milk_early_max - milk_early_max_mean) / 
           milk_early_max_sd,
    n_ai = 0, 
    milk_early_max_scaled_p1 = ifelse(parKat == 1, milk_early_max_scaled, 0),
    milk_early_max_scaled_p2 = ifelse(parKat == 2, milk_early_max_scaled, 0),
    milk_early_max_scaled_p3 = ifelse(parKat == 3, milk_early_max_scaled, 0),
    milk_early_max_scaled_p4 = ifelse(parKat == 4, milk_early_max_scaled, 0),
    mast_cat1 = factor(ifelse(parKat == 1, "primi_healthy", "dpLow_healthy")),
    race = "PH"
  )


nai_pred <- expand_grid(
  parKat = factor(1:4),
  n_ai = seq(1, 10, by = 1)
 ) |> 
  mutate(
    milk_early_max_scaled_p1 = 0,
    milk_early_max_scaled_p2 = 0,
    milk_early_max_scaled_p3 = 0,
    milk_early_max_scaled_p4 = 0,
    mast_cat1 = factor(ifelse(parKat == 1, "primi_healthy", "dpLow_healthy")),
    race = "PH")
```

```{r}
race_pred <- expand_grid(
  race = factor(level_order_breed),
  milk_early_max = 0) |> 
  mutate(parKat = factor(c(rep(3, length(race)))), # Ajustez cette ligne selon les niveaux de la variable 'race'
  milk_early_max_scaled_p1 = 0,
  milk_early_max_scaled_p2 = 0,
  milk_early_max_scaled_p3 = 0,
  milk_early_max_scaled_p4 = 0,
  mast_cat1 = factor(c(rep("dpLow_healthy", length(race)))))

race_pred1 <- expand_grid(
  race = factor(level_order_breed),
  milk_early_max = 0) |> 
  mutate(parKat = factor(c(rep(3, length(race)))), # Ajustez cette ligne selon les niveaux de la variable 'race'
  milk_early_max_scaled_p1 = 0,
  milk_early_max_scaled_p2 = 0,
  milk_early_max_scaled_p3 = 0,
  milk_early_max_scaled_p4 = 0,
  n_ai = 0,
  mast_cat1 = factor(c(rep("dpLow_healthy", length(race)))))
```

Les fichiers de prédiction sont enregistrés.

```{r enregistrement des fichiers générés}
write_csv2(mast_pred, "generated_datasets/mast_pred.csv")
write_csv2(parit_pred, "generated_datasets/parity_pred.csv")
write_csv2(milk_pred, "generated_datasets/milk_pred.csv")
write_csv2(race_pred, "generated_datasets/race_pred.csv")
```

# Probabilité de mise à la reproduction en fonction du statut mammite

## Variable réponse

Création de la variable réponse. Je ne comprends pas pourquoi la date de vêlage suivant ne peut pas être manquante. Il me semble que ça revient à exclure les vaches qui ne revêlent pas. Je change le code et je conserve l'ancien commenté.

```{r}
# lac <- lac |> 
#   mutate(
#     repro = ifelse(!is.na(n_ai) | !is.na(calv_date_nxt), 1, 0))
lac <- lac |> 
  mutate(
    repro = ifelse(!is.na(n_ai), 1, 0))

# lac |> 
#   select(n_ai, repro, calv_date_nxt) |> 
#   View()
```

## Analyse descriptive

```{r}
# Tableau d'effectif
Tab <- table(lac$repro, lac$mast_cat1)
Tab
```

```{r}
p <- ggplot(lac |>
              filter(n_ctrl_early > 0 & dp_mis == 0)) +
  aes(x = as.character(repro), fill = mast_cat1) +
  geom_bar(position = "fill") +
  xlab("Mise à la reproduction") +
  ylab("Proportion") +
  labs(fill = "Catégories") +
  scale_fill_brewer(palette = "PRGn")

p + theme_bw()
## x = Nbre de groupe sur l'axe x
## fill = Nbre de barres par groupe
## position="fill" = rend le graphique proportionnel et empile les barres
```

On va essayer de visualiser les différentes relations entre variables explicatives grâce à une matrice de corrélation.

```{r matrice de correlation}
lac$parKat <- as.numeric(as.factor(lac$parKat))
lac$mast_cat1 <- as.numeric(as.factor(lac$mast_cat1))


# Sélectionner les colonnes d'intérêt
variables_of_interest <- lac[, c("parKat", "milk_early_max_scaled_p1", "milk_early_max_scaled_p2", "milk_early_max_scaled_p3", "milk_early_max_scaled_p4", "mast_cat1", "code_race")]

# Calculer la matrice de corrélation
cor_matrix <- cor(variables_of_interest, use = "complete.obs")
print(cor_matrix)
```

```{r sous forme de graphique}
corrplot(cor_matrix, method = "circle")
```

## Variables recodées pour modèles

Variables facteurs recodées. Je ne pense pas que ce chunk soit utile.

```{r}
#| eval: false
lac <- lac |> 
  mutate(parKat = relevel(as.factor(ifelse(parity > 3, 4, parity)), ref = "3"),
         mast_cat1 = relevel(factor(paste(dp_status, mast_cat, sep = "_")), ref = "primi_healthy"),
         race = relevel(as.factor(race), ref = "PH"))
```

## Modèle de référence

Ce modèle ne prend que des données parmi des animaux dont on a des informations sur le début de lactation et la période sèche de la précédente lactation.

```{r mise à la repro modèle de référence}
repro_null <- glmer(repro ~ 1 + (1 | herd_id),
                    data = lac,
                    subset = n_ctrl_early > 0 & dp_mis == 0,
                    family = binomial(link = "logit"))

summary(repro_null)
```

On peut grâce à ce modèle obtenir la probabilité de mise à la reproduction mais pour cela il faut d'abord calculer. @Joanna : pas utile dans ce cas. C'est la valeur de l'intercept qui va être utilisée pour toutes les lignes.

```{r methode de prediction des probabilites}
# Obtenir les prédictions sur l'échelle de probabilité
predicted_probabilities <- predict(repro_null, type = "response")

# Afficher les premières prédictions pour vérification
head(predicted_probabilities)
```

```{r methode aurelien}
# Définir la fonction invlogit 
invlogit <- function(x) {
  exp(x) / (1 + exp(x))
}

# Extraire les coefficients fixes et calculer la probabilité
prob_repro <- as.double(round(invlogit(fixef(repro_null)), 3))

# Afficher la probabilité
prob_repro
```

## Modèle avec parité

```{r, eval = FALSE}
repro_parity <- glmer(repro ~ parKat + (1 | herd_id),
                    data = lac,
                    subset = n_ctrl_early > 0 & dp_mis == 0,
                    family = binomial(link = "logit"))

summary(repro_parity)
```

## Modèle avec parité et production laitière

```{r}
#| eval: false
repro_parity_milk <- glmer(repro ~ parKat + 
                              milk_early_max_scaled_p1 + 
                              milk_early_max_scaled_p2 + 
                              milk_early_max_scaled_p3 + 
                              milk_early_max_scaled_p4 + 
                      (1 | herd_id),
                    data = lac,
                    subset = n_ctrl_early > 0 & dp_mis == 0,
                    family = binomial(link = "logit"))

summary(repro_parity_milk)
```

Ce modèle semble correct, les résidus varient de -19.7623 à 2.4783, avec une médiane de 0.3450, ce qui suggère quelques observations extrêmes (potentiellement influentes). @Joanna : je ne sais pas ce que veulent dire les résidus dans ce cas. Sur quelle échelle : proba ou logit ? @Joanna : pourquoi mettre la variable code_race et pas race qui a été recodée ?

```{r, eval = FALSE}
#| eval: false
repro_parity_milk_race <- glmer(repro ~ parKat + 
                              milk_early_max_scaled_p1 + 
                              milk_early_max_scaled_p2 + 
                              milk_early_max_scaled_p3 + 
                              milk_early_max_scaled_p4 + 
                              code_race + 
                      (1 | herd_id),
                    data = lac,
                    subset = n_ctrl_early > 0 & dp_mis == 0,
                    family = binomial(link = "logit"))

summary(repro_parity_milk_race)
```

On va maintenant ajouter la variable d'intérêt qui est la présence ou non de mammite

## Modèle complet

```{r}
repro_full1 <- glmer(repro ~ parKat + 
                              race +
                              milk_early_max_scaled_p1 + 
                              milk_early_max_scaled_p2 + 
                              milk_early_max_scaled_p3 + 
                              milk_early_max_scaled_p4 + 
                              mast_cat1 +
                      (1 | herd_id),
                    data = lac,
                    subset = n_ctrl_early > 0 & dp_mis == 0,
                    family = binomial(link = "logit"))

summary(repro_full1)
```

```{r}
#| eval: false


# le modèle converge même sans modifier l'argument control
repro_full1 <- glmer(repro ~ parKat + 
                              race +
                              milk_early_max_scaled_p1 + 
                              milk_early_max_scaled_p2 + 
                              milk_early_max_scaled_p3 + 
                              milk_early_max_scaled_p4 + 
                              mast_cat1 +
                      (1 | herd_id),
                    data = lac,
                    subset = n_ctrl_early > 0 & dp_mis == 0,
                    family = binomial(link = "logit"),
                    control = glmerControl(optimizer = "bobyqa", optCtrl = list(maxfun = 2e5)))

summary(repro_full1)
```

Pour l'instant c'est repro_full1 qui donne la meilleure approximation car il possède le plus petit AIC.

```{r}
t_repro <- tbl_regression(repro_full1, exponentiate = TRUE)
print(t_repro)
```

```{r}
saveRDS(t_repro, "generated_datasets/t_repro.RData")
```


On va donc maintenant vérifier sa pertinence.

### Vérification du modèle

#### vérification de l'absence de multicolinéarité des variables explicatives

```{r}
vif(repro_full1)
```

```{r}
terms(repro_full1)
```

tous les VIF sont inférieurs à 5 donc les variables sont suffisamment indépendantes.

```{r enregistrement}
saveRDS(repro_full1, file = "repro_full1.RData")
```

## Calcul des effets marginaux

```{r}
str(mast_pred)
```

## Probabilité de mise à la reproduction selon le statut de l'animal

```{r}
prd_repro_full1 <- predictions(model = repro_full1, 
                             newdata = mast_pred,
                           re.form = NA, type = "response")

repro_mast <- ggplot(prd_repro_full1, aes(x = factor(mast_cat1, level = level_order), y = estimate)) +
  geom_point() +
  geom_segment(aes(x = mast_cat1, y = conf.low, xend = mast_cat1, yend = conf.high)) +
  ylim(limy) +
  xlab("") + 
  ylab("Probabilité de mise à la reproduction") +
  theme(axis.text.x = element_text(angle = 45, vjust = 1, hjust=1))
```

```{r}
saveRDS(repro_mast, "generated_datasets/repro_mast.RData")
```

```{r}
prd <- predictions(model = repro_full1, 
                   newdata = parit_pred, 
                   re.form = NA, type = "response")

repro_parit <- ggplot(prd, aes(x = factor(parKat), y = estimate)) +
  geom_point() +
  geom_segment(aes(x = parKat, y = conf.low, xend = parKat, yend = conf.high)) +
  ylim(limy) +
  xlab("Parité") + 
  ylab("Probabilité de mise à la reproduction")

repro_parit
```

```{r}
saveRDS(repro_parit, "generated_datasets/repro_parit.RData")
```

```{r}
prd <- predictions(model = repro_full1, 
                   newdata = race_pred, 
                   re.form = NA, type = "response")

repro_race <- ggplot(prd, aes(x = factor(race), y = estimate)) +
  geom_point() +
  geom_segment(aes(x = race, y = conf.low, xend = race, yend = conf.high)) +
  ylim(limy) +
  xlab("Race") + 
  ylab("Probabilité de mise à la reproduction") +
  theme(axis.text.x = element_text(angle = 45, vjust = 1, hjust=1))

repro_race
```


```{r}
saveRDS(repro_race, "generated_datasets/repro_race.RData")
```


```{r}
prd <- predictions(model = repro_full1, 
                   newdata = milk_pred, 
                   re.form = NA, type = "response")

repro_milk <- ggplot(prd, aes(x = milk_early_max, y = estimate, col = parKat)) +
  geom_line() 

repro_milk 
```


```{r}
saveRDS(repro_milk, "generated_datasets/repro_milk.RData")
```

## Modèle final Aurélien

### Modèle

Modèle équivalent à `repro_full1`.

```{r mise à la repro - modèle final}
mise_repro_final <- glmer(repro ~ parKat + 
                              race +
                              milk_early_max_scaled_p1 + 
                              milk_early_max_scaled_p2 + 
                              milk_early_max_scaled_p3 + 
                              milk_early_max_scaled_p4 + 
                              mast_cat1 +
                      (1 | herd_id),
                    data = lac,
                    subset = n_ctrl_early > 0 & dp_mis == 0,
                    family = binomial(link = "logit"),
                    control = glmerControl(optimizer = "bobyqa", optCtrl = list(maxfun = 2e5)))

summary(mise_repro_final)
```

### Effets prédits par le modèle

Définition de limites communes pour l'axe des ordonnées. Cela permet de comparer les effets les uns aux autres.

```{r mise à la repro ylim}
limy <- c(.4, 1)
```

-   parité

```{r mise à la repro prédiction effect parité}
prd <- predictions(model = mise_repro_final, 
                   newdata = parit_pred, 
                   re.form = NA, type = "response")

ggplot(prd, aes(x = factor(parKat), y = estimate)) +
  geom_point() +
  geom_segment(aes(x = parKat, y = conf.low, xend = parKat, yend = conf.high)) +
  ylim(limy) +
  xlab("Parité") + 
  ylab("Probabilité de mise à la reproduction")
```

-   race

```{r mise à la repro prédiction effet race}
race_pred <- race_pred |> 
  mutate(race = fct_relevel(race, level_order_breed))

prd <- predictions(model = mise_repro_final, 
                   newdata = race_pred, 
                   re.form = NA, type = "response")

ggplot(prd, aes(x = factor(race), y = estimate)) +
  geom_point() +
  geom_segment(aes(x = race, y = conf.low, xend = race, yend = conf.high)) +
  ylim(limy) +
  xlab("Race") + 
  ylab("Probabilité de mise à la reproduction") +
  theme(axis.text.x = element_text(angle = 45, vjust = 1, hjust=1))
```

-   production laitière

```{r mise à la repro - effet production laitière}
prd <- predictions(model = mise_repro_final, 
                   newdata = milk_pred, 
                   re.form = NA, type = "response")

ggplot(prd, aes(x = milk_early_max, y = estimate, col = parKat)) +
  geom_line() +
  ylim(.4, 1)
```

-   Statut mammites

```{r mise à la repro - effets prédits par le modèle}
prd <- predictions(model = mise_repro_final, 
                             newdata = mast_pred,
                           re.form = NA, type = "response")

ggplot(prd, aes(x = factor(mast_cat1, level = level_order_mast), y = estimate)) +
  geom_point() +
  geom_segment(aes(x = mast_cat1, y = conf.low, xend = mast_cat1, yend = conf.high)) +
  ylim(limy) +
  xlab("") + 
  ylab("Probabilité de mise à la reproduction") +
  theme(axis.text.x = element_text(angle = 45, vjust = 1, hjust=1))
```

# Probabilité de revêlage pour les vaches mises à la reproduction

## Analyse descriptive

Une variable binaire prenant la valeur 1 si la vache revêle et 0 autrement est construite.

```{r recalving-var-definition}
lac <- lac |> 
  mutate(
    repro_revel = case_when(
      repro == 1 & !is.na(calv_date_nxt) ~ 1,
      repro == 1 & is.na(calv_date_nxt) ~ 0,
      repro == 0 ~ NA
    )
    )
```

```{r}
p <- ggplot(lac |>
              filter(n_ctrl_early > 0 & repro == 1 & dp_mis == 0)) +
  aes(x = repro_revel, fill = mast_cat1) +
  geom_bar(position = "fill") +
  xlab("revêle") +
  ylab("Effectifs") +
  labs(fill = "catégories") +
  scale_fill_brewer(palette = "PRGn")

p + theme_bw()
## x = Nbre de groupe sur l'axe x
## fill = Nbre de barres par groupe
## position="fill" = rend le graphique proportionnel et empile les barres
```

Le modèle suivant estime la probabilité qu'une vache mise à la reproduction revêle.

```{r recalving-var-null-model}
repro_revel_null <- glmer(repro_revel ~ 1 + (1 |herd_id),
                          family = binomial(link = "logit"),
                          data = lac,
                    subset = n_ctrl_early > 0 & repro == 1 & dp_mis == 0)

summary(repro_revel_null)
```

```{r}
# Définir la fonction invlogit 
invlogit <- function(x) {
  exp(x) / (1 + exp(x))
}

# Extraire les coefficients fixes et calculer la probabilité
prob_revel <- as.double(round(invlogit(fixef(repro_revel_null)), 3))

# Afficher la probabilité
prob_revel
```

On va maintenant compliquer graduellement le modèle en essayant de trouver le modèle le plus juste possible. On va commencer par utiliser exactement les mêmes variables que pour le modèle de mise à la reproduction.

```{r, eval = FALSE}
repro_revel_mast <- glmer(repro_revel ~  parKat + 
                              milk_early_max_scaled_p1 + 
                              milk_early_max_scaled_p2 + 
                              milk_early_max_scaled_p3 + 
                              milk_early_max_scaled_p4 + 
                              mast_cat1 + 
                              race +
                           (1 |herd_id),
                          family = binomial(link = "logit"),
                          data = lac,
                         subset = n_ctrl_early > 0 & repro == 1 & dp_mis == 0)

summary(repro_revel_mast)
```

```{r}
repro_revel_mast1 <- glmer(repro_revel ~  parKat + 
                              milk_early_max_scaled_p1 + 
                              milk_early_max_scaled_p2 + 
                              milk_early_max_scaled_p3 + 
                              milk_early_max_scaled_p4 + 
                              mast_cat1 +
                              n_ai +
                           (1 |herd_id),
                          family = binomial(link = "logit"),
                          data = lac,
                         subset = n_ctrl_early > 0 & repro == 1 & dp_mis == 0)

summary(repro_revel_mast1)
```

Le modèle que je retiens est "repro_revel_mast1", pour l'instant c'est celui qui nous convient le mieux.

```{r}
saveRDS(repro_revel_mast1, file = "repro_revel_mast1.RData")
```

### Vérification du modèle

#### vérification de l'absence de multicolinéarité des variables explicatives

```{r}
vif(repro_revel_mast1)
```

## Probabilité de revêlage suite à la mise à la reproduction selon la parité

```{r}
prd_revel_mast1 <- marginaleffects::predictions(model = repro_revel_mast1,
                             newdata = mast_pred1,
                           re.form = NA, type = "response")

ggplot(prd_revel_mast1, aes(x = factor(mast_cat1), y = estimate)) +
  geom_point() +
  geom_segment(aes(x = mast_cat1, y = conf.low, xend = mast_cat1, yend = conf.high)) +
  xlab("") + 
  ylab("Probabilté de revêlage") +
  theme(axis.text.x = element_text(angle = 45, vjust = 1, hjust=1))
```

```{r}
saveRDS(prd_revel_mast1, "prd_revel_mast1.RData")
```

```{r}
prd <- marginaleffects::predictions(model = repro_revel_mast1, 
                             newdata = parit_pred1, 
                           re.form = NA, type = "response")

ggplot(prd, aes(x = factor(parKat), y = estimate)) +
  geom_point() +
  geom_segment(aes(x = parKat, y = conf.low, xend = parKat, yend = conf.high)) +
  xlab("parité") + 
  ylab("Probabilité de revêlage") +
  theme(axis.text.x = element_text(angle = 45, vjust = 1, hjust=1))
```

```{r}
prd <- marginaleffects::predictions(model = repro_revel_mast1, 
                             newdata = race_pred1, 
                           re.form = NA, type = "response")

ggplot(prd, aes(x = factor(race), y = estimate)) +
  geom_point() +
  geom_segment(aes(x = race, y = conf.low, xend = race, yend = conf.high)) +
  xlab("race") + 
  ylab("Probabilité de revêlage") +
  theme(axis.text.x = element_text(angle = 45, vjust = 1, hjust=1))
```

```{r}
prd <- marginaleffects::predictions(model = repro_revel_mast1, 
                             newdata = nai_pred, 
                           re.form = NA, type = "response")

ggplot(prd, aes(x = factor(n_ai), y = estimate)) +
  geom_point() +
  geom_segment(aes(x = n_ai, y = conf.low, xend = n_ai, yend = conf.high)) +
  xlab("nombre d'IA") + 
  ylab("Probabilité de revêlage") +
  theme(axis.text.x = element_text(angle = 45, vjust = 1, hjust=1))
```

```{r}
prd <- predictions(model = repro_revel_mast1, 
                             newdata = milk_pred1, 
                           re.form = NA, type = "response")

ggplot(prd, aes(x = milk_early_max, y = estimate, col = parKat)) +
  geom_line() 
```

## Modèle final Aurélien

Je mets les mêmes variables que dans le modèles de mise à la reproduction. Je n'inclus pas le nombre d'inséminations dans un premier temps.

```{r revêlage après mise à la reproduction modèle final}
repro_revel_mast_final <- glmer(repro_revel ~  parKat + 
                              milk_early_max_scaled_p1 + 
                              milk_early_max_scaled_p2 + 
                              milk_early_max_scaled_p3 + 
                              milk_early_max_scaled_p4 + 
                              mast_cat1 + 
                              race +
                           (1 |herd_id),
                          family = binomial(link = "logit"),
                          data = lac,
                         subset = n_ctrl_early > 0 & repro == 1 & dp_mis == 0)

summary(repro_revel_mast_final)
```

```{r}
t_revel <- tbl_regression(repro_revel_mast_final, exponentiate = TRUE)
print(t_revel)
saveRDS(t_revel, "generated_datasets/t_revel.RData")
```


### Effets prédits par le modèle

```{r mise à la repro ylim}
limy <- c(0, 1)
```

-   parité

```{r mise à la repro prédiction effect parité}
prd <- predictions(model = repro_revel_mast_final, 
                   newdata = parit_pred, 
                   re.form = NA, type = "response")

revel_parit <- ggplot(prd, aes(x = factor(parKat), y = estimate)) +
  geom_point() +
  geom_segment(aes(x = parKat, y = conf.low, xend = parKat, yend = conf.high)) +
  ylim(limy) +
  xlab("Parité") + 
  ylab("Probabilité de revêlage pour les\nvaches mises à la reproduction")

revel_parit
```
```{r}
saveRDS(revel_parit, "generated_datasets/revel_parit.RData")
```


-   race

```{r mise à la repro prédiction effet race}
#race_pred <- race_pred |> 
  #mutate(race = fct_relevel(race, level_order_breed))

prd <- predictions(model = repro_revel_mast_final, 
                   newdata = race_pred, 
                   re.form = NA, type = "response")

revel_race <- ggplot(prd, aes(x = factor(race), y = estimate)) +
  geom_point() +
  geom_segment(aes(x = race, y = conf.low, xend = race, yend = conf.high)) +
  ylim(limy) +
  xlab("Race") + 
  ylab("Probabilité de revêlage pour les\nvaches mises à la reproduction") +
  theme(axis.text.x = element_text(angle = 45, vjust = 1, hjust=1))

revel_race
```
```{r}
saveRDS(revel_race, "generated_datasets/revel_race.RData")
```
-   production laitière

```{r mise à la repro - effet production laitière}
prd <- predictions(model = repro_revel_mast_final, 
                   newdata = milk_pred, 
                   re.form = NA, type = "response")

revel_milk <- ggplot(prd, aes(x = milk_early_max, y = estimate, col = parKat)) +
  geom_line() +
  ylim(limy) +
  ylab("Probabilité de revêlage pour les\nvaches mises à la reproduction") +
  xlab("Production laitière maximale entre le vêlage et 90 jours de lactation (kg)")

revel_milk
```
```{r}
saveRDS(revel_milk, "generated_datasets/revel_milk.RData")
```

-   Statut mammites

```{r mise à la repro - effets prédits par le modèle}
prd <- predictions(model = repro_revel_mast_final, 
                             newdata = mast_pred,
                           re.form = NA, type = "response")

revel_mam <- ggplot(prd, aes(x = factor(mast_cat1, level = level_order), y = estimate)) +
  geom_point() +
  geom_segment(aes(x = mast_cat1, y = conf.low, xend = mast_cat1, yend = conf.high)) +
  ylim(limy) +
  xlab("") + 
  ylab("Probabilité de revêlage pour les\nvaches mises à la reproduction") +
  theme(axis.text.x = element_text(angle = 45, vjust = 1, hjust=1))

revel_mam
```

```{r}
saveRDS(revel_mam, "generated_datasets/revel_mam.RData")
```

# Probabilité d'être gestante après la première iA

On commence par nommer une variable `sucess_ai1`.

```{r}
lac <- lac |> 
  mutate(
    success_ai1 = ifelse( n_ai == 1 & !is.na(calv_date_nxt), 1, 0)
  )
```

### Description des données

```{r}
p <- ggplot(lac |>
              filter(repro == 1 & n_ctrl_early > 0 & dp_mis == 0)) +
  aes(x = success_ai1, fill = mast_cat1) +
  geom_bar(position = "fill") +
  xlab("succès à la première IA") +
  ylab("Effectifs") +
  labs(fill = "catégories") +
  scale_fill_brewer(palette = "PRGn")

p + theme_bw()
## x = Nbre de groupe sur l'axe x
## fill = Nbre de barres par groupe
## position="fill" = rend le graphique proportionnel et empile les barres
```

IL ne semble pas y avoir de réelle différence entre la probabilité de succès à la première insémination selon les différentes catégories de mammites. Les données ne semblent pas montrer de lien entre mammite et fertilité.

### modèle de référence

```{r}
success_ia_null <- glmer(success_ai1 ~ 1 + (1 |herd_id),
                          family = binomial(link = "logit"),
                          data = lac,
                    subset = n_ctrl_early > 0 & repro == 1 & dp_mis == 0)

summary(success_ia_null)
```

```{r}
# Définir la fonction invlogit 
invlogit <- function(x) {
  exp(x) / (1 + exp(x))
}

# Extraire les coefficients fixes et calculer la probabilité
prob_success_ai1 <- as.double(round(invlogit(fixef(success_ia_null)), 3))

# Afficher la probabilité
prob_success_ai1
```

### Modèle complet

```{r, eval = FALSE}
success_ia_full <- glmer(success_ai1 ~ parKat + 
                              milk_early_max_scaled_p1 + 
                              milk_early_max_scaled_p2 + 
                              milk_early_max_scaled_p3 + 
                              milk_early_max_scaled_p4 + 
                             dp_status + mast_cat1 + #inutile car dp_status est compris dans mast_cat1
                      (1 | herd_id),
                    data = lac,
                    subset = n_ctrl_early > 0 & repro == 1 & dp_mis == 0,
                    family = binomial(link = "logit"))

summary(success_ia_full)
```

```{r}
success_ia_full1 <- glmer(success_ai1 ~ parKat + 
                              milk_early_max_scaled_p1 + 
                              milk_early_max_scaled_p2 + 
                              milk_early_max_scaled_p3 + 
                              milk_early_max_scaled_p4 + 
                              mast_cat1 +
                              race +
                      (1 | herd_id),
                    data = lac,
                    subset = n_ctrl_early > 0 & repro == 1 & dp_mis == 0,
                    family = binomial(link = "logit"))

summary(success_ia_full1)
```

```{r}
saveRDS(success_ia_full1, "success_ia_full1.RData")
```

```{r}
success_ia_full2 <- glmer(success_ai1 ~ parKat + 
                              milk_early_max_scaled_p1 + 
                              milk_early_max_scaled_p2 + 
                              milk_early_max_scaled_p3 + 
                              milk_early_max_scaled_p4 + 
                              mast_cat2 +
                      (1 | herd_id),
                    data = lac,
                    subset = n_ctrl_early > 0 & repro == 1 & dp_mis == 0,
                    family = binomial(link = "logit"))

summary(success_ia_full2)
```


```{r}
t_ia1 <- tbl_regression(success_ia_full1, exponentiate = TRUE)
print(t_ia1)
```

```{r}
saveRDS(t_ia1, "generated_datasets/t_ia1.RData")
```


### Prédictions de la réussite à la première insémination selon le type de mammite

```{r}
prd_success_ia1 <- marginaleffects::predictions(model = success_ia_full1, 
                             newdata = mast_pred, 
                           re.form = NA, type = "response")

ia1_mam <- ggplot(prd_success_ia1, aes(x = factor(mast_cat1, level = level_order), y = estimate)) +
  geom_point() +
  geom_segment(aes(x = mast_cat1, y = conf.low, xend = mast_cat1, yend = conf.high)) +
  ylim(c(.1, .35))+
  xlab("") + 
  ylab("Probabilité de succès à la première insémination") +
  theme(axis.text.x = element_text(angle = 45, vjust = 1, hjust=1))

ia1_mam 
```
```{r}
saveRDS(ia1_mam, "generated_datasets/ia1_mam.RData")
```


```{r}
saveRDS(prd_success_ia1, "prd_success_ia1?RData")
```

```{r}
prd <- marginaleffects::predictions(model = success_ia_full1, 
                             newdata = parit_pred, 
                           re.form = NA, type = "response")

ia1_parit <- ggplot(prd, aes(x = factor(parKat), y = estimate)) +
  geom_point() +
  geom_segment(aes(x = parKat, y = conf.low, xend = parKat, yend = conf.high)) +
  ylim(c(.1, .35))+
  xlab("parité") + 
  ylab("Probabilité de succès à la première insémination") +
  theme(axis.text.x = element_text(angle = 45, vjust = 1, hjust=1))

ia1_parit
```
```{r}
saveRDS(ia1_parit, "generated_datasets/ia1_parit.RData")
```

```{r}
prd <- marginaleffects::predictions(model = success_ia_full1, 
                             newdata = race_pred, 
                           re.form = NA, type = "response")

ia1_race <- ggplot(prd, aes(x = factor(race), y = estimate)) +
  geom_point() +
  geom_segment(aes(x = race, y = conf.low, xend = race, yend = conf.high)) +
  ylim(c(.1, .5))+
  xlab("race") + 
  ylab("Probabilité de succès à la première insémination") +
  theme(axis.text.x = element_text(angle = 45, vjust = 1, hjust=1))

ia1_race
```

```{r}
saveRDS(ia1_race, "generated_datasets/ia1_race.RData")
```


```{r}
prd <- predictions(model = success_ia_full1, 
                             newdata = milk_pred, 
                           re.form = NA, type = "response")

ia1_milk <- ggplot(prd, aes(x = milk_early_max, y = estimate, col = parKat)) +
  ylim(c(.1, .5))+
  geom_line() 

ia1_milk
```


```{r}
saveRDS(ia1_milk, "generated_datasets/ia1_milk.RData")
```


# Nombre d'inséminations

Ici on a une variable de comptage et non plus une variable binaire. La régression logistique n'est donc pas la plus adaptée à ce cas de figure. On va donc préférer la régression de Poisson.

## Description des données

```{r}
p <- ggplot(lac |>
              filter(n_ctrl_early > 0 & repro == 1 & dp_mis == 0)) +
  aes(x = n_ai, fill = mast_cat1) +
  geom_bar(position = "fill") +
  xlab("nombre d'inséminations") +
  ylab("Effectifs") +
  labs(fill = "catégories") +
  scale_fill_brewer(palette = "PRGn")

p + theme_bw()
## x = Nbre de groupe sur l'axe x
## fill = Nbre de barres par groupe
## position="fill" = rend le graphique proportionnel et empile les barres
```

On voit qu'il y a plus une tendance à plus essayer sur les génisses.

## Modèle de référence

```{r}
lac <- lac |> 
  mutate(n_ai = as.numeric(n_ai))
```

```{r}
ai_number_null <- glmer(n_ai ~ 1 + (1 | herd_id),
                    data = lac,
                    subset = !is.na(n_ai) & n_ai > 0 & dp_mis == 0,
                    family = poisson)

summary(ai_number_null)
```

### Modèle complet

```{r}
ai_number_full <- glmer(n_ai ~ parKat + 
                              milk_early_max_scaled_p1 + 
                              milk_early_max_scaled_p2 + 
                              milk_early_max_scaled_p3 + 
                              milk_early_max_scaled_p4 + 
                              mast_cat2 +
                      (1 | herd_id),
                    data = lac,
                    subset = !is.na(n_ai) & n_ai > 0 & dp_mis == 0,
                    family = poisson)

summary(ai_number_full)
```

```{r}
ai_number_full1 <- glmer(n_ai ~ parKat + 
                              milk_early_max_scaled_p1 + 
                              milk_early_max_scaled_p2 + 
                              milk_early_max_scaled_p3 + 
                              milk_early_max_scaled_p4 + 
                              mast_cat1 +
                              race +
                      (1 | herd_id),
                    data = lac,
                    subset = !is.na(n_ai) & n_ai > 0 & dp_mis == 0,
                    family = poisson)

summary(ai_number_full1)
```

```{r}
saveRDS(ai_number_full1, "ai_number_full1.RData")
```

```{r}
vif(ai_number_full)
```

Le nombre d'ia ne semble pas pouvoir être expliqué par la présence ou non de mammite. Il semblerait que la seule variable explicative intéressante pour le modèle soit la parité.


```{r}
t_nai <- tbl_regression(ai_number_full1, exponentiate = TRUE)
print(t_nai)
saveRDS(t_nai, "generated_datasets/t_nai.RData")
```


### Prédictions d'être réinséminé selon le type de mammite

```{r}
prd_ai_number_full1 <- marginaleffects::predictions(model = ai_number_full1, 
                             newdata = mast_pred, 
                           re.form = NA, type = "response")

nai_mam <- ggplot(prd_ai_number_full1, aes(x = factor(mast_cat1, level = level_order), y = estimate)) +
  geom_point() +
  geom_segment(aes(x = mast_cat1, y = conf.low, xend = mast_cat1, yend = conf.high)) +
  ylim(c(1, 5))+
  xlab("") + 
  ylab("nombre moyen d'insémination") +
  theme(axis.text.x = element_text(angle = 45, vjust = 1, hjust=1))

nai_mam
```

```{r}
saveRDS(nai_mam, "generated_datasets/nai_mam.RData")
```

```{r}
prd <- marginaleffects::predictions(model = ai_number_full1, 
                             newdata = parit_pred, 
                           re.form = NA, type = "response")

nai_parit <- ggplot(prd, aes(x = factor(parKat), y = estimate)) +
  geom_point() +
  geom_segment(aes(x = parKat, y = conf.low, xend = parKat, yend = conf.high)) +
  ylim(c(1, 5))+
  xlab("parité") + 
  ylab("Probabilité d'être réinséminé") +
  theme(axis.text.x = element_text(angle = 45, vjust = 1, hjust=1))

nai_parit
```
```{r}
saveRDS(nai_parit, "generated_datasets/nai_parit.RData")
```

```{r}
prd <- marginaleffects::predictions(model = ai_number_full1, 
                             newdata = race_pred, 
                           re.form = NA, type = "response")

nai_race <- ggplot(prd, aes(x = factor(race), y = estimate)) +
  geom_point() +
  geom_segment(aes(x = race, y = conf.low, xend = race, yend = conf.high)) +
  ylim(c(1, 5))+
  xlab("race") + 
  ylab("Probabilité d'être réinséminé") +
  theme(axis.text.x = element_text(angle = 45, vjust = 1, hjust=1))

nai_race
```

```{r}
saveRDS(nai_race, "generated_datasets/nai_race.RData")
```

```{r}
  prd <- predictions(model = ai_number_full1, 
                             newdata = milk_pred, 
                           re.form = NA, type = "response")

nai_milk <- ggplot(prd, aes(x = milk_early_max, y = estimate, col = parKat)) +
  geom_line() 

nai_milk
```


```{r}
saveRDS(nai_milk, "generated_datasets/nai_milk.RData")
```

## Modèle final Aurélien

```{r}

write_csv2(lac, "generated_datasets/lac.csv")

ai_number_full2 <- glmer(n_ai ~ parKat + 
                              race*milk_early_max_scaled_p1 + 
                              race*milk_early_max_scaled_p2 + 
                              race*milk_early_max_scaled_p3 + 
                              race*milk_early_max_scaled_p4 + 
                              mast_cat1 +
                              race +
                      (1 | herd_id),
                    data = lac,
                    subset = !is.na(n_ai) & n_ai > 0 & dp_mis == 0,
                    family = poisson)

summary(ai_number_full1)
```

```{r}
saveRDS(ai_number_full2, "ai_number_full2.RData")
```

```{r}
prd_ai_number_full2 <- marginaleffects::predictions(model = ai_number_full2, 
                             newdata = mast_pred, 
                           re.form = NA, type = "response")

ggplot(prd_ai_number_full2, aes(x = factor(mast_cat1, level = level_order), y = estimate)) +
  geom_point() +
  geom_segment(aes(x = mast_cat1, y = conf.low, xend = mast_cat1, yend = conf.high)) +
  xlab("") + 
  ylab("Probabilité d'être réinséminée") +
  theme(axis.text.x = element_text(angle = 45, vjust = 1, hjust=1))
```

```{r}
saveRDS(prd_ai_number_full2, "prd_ai_number_full2.RData")
```
