---
title: "impact des mammites sur le niveau de production laitière"
author: "Joanna"
format: html
editor: visual
---

```{r setup}
library(tidyverse)
library(lme4)
library(marginaleffects)
library(readxl)
library(ggplot2)
library(corrplot)
```

# Matériel

## Données

Chargement des données de contrôle laitier fournies par IDELE

```{r chargement donnees}
#| message: false
rec <- read_csv2("generated_datasets/idele_rec_final.csv") |> 
  mutate(
    herd_id = as.character(herd_id),
    ctrl_date = as.Date(ctrl_date),
    anim_id = as.character(anim_id),
    parity = as.integer(parity),
    fat = as.integer(fat),
    prot = as.integer(prot),
    scc = as.integer(scc),
    out_cause = as.character(out_cause),
    calv_date = as.Date(calv_date),
    dim = as.integer(dim)
  ) |> 
  filter(!is.na(milk) & !is.na(scc))
```

```{r}
lac <-  read_csv2("generated_datasets/lac.csv")
```

## Sélection d'un échantillon

Cette partie ne sert qu'à sélectionner un échantillon parmis toutes les données du contrôle laitier arfin de simplifier la construction des modèles

Génération d'une liste d'élevages uniques.

```{r, eval = FALSE}
herd_list <- unique(rec$herd_id)
```

On sélectionne un échantillon de 10 élevages au hasard.

```{r Selection echantillon de 10 elevages, eval = FALSE}
set.seed(42) #On garde la même graine si on veut conserver le même échantillon
herd_random_sample <- sample(herd_list, 10, replace = FALSE)
rec <- rec |> 
  filter(herd_id %in% herd_random_sample)
```

## Création des courbes de lactation

```{r}
rec_wilmink <- rec|> 
  select(herd_id, anim_id, parity, ctrl_date, milk, dim)
```

```{r}
rec_wilmink <- rec_wilmink |> 
  mutate(exp_dim = exp(-0.05*dim))
```

```{r}
ggplot(rec, aes(x = dim, y = milk)) +
  geom_point()
```

```{r}
rec |> 
  group_by(dim) |> 
  summarise(milk_mean = mean(milk)) |> 
  ungroup() |> 
  ggplot(aes(x = dim, y = milk_mean)) +
  geom_point()
```

```{r régression lineaire}
PL <- lm(milk ~ exp_dim + dim, 
         data = rec_wilmink)

# PL <- lm(milk ~ exp_dim + dim, 
#          data = rec_wilmink,
#          subset = anim_id == "FR0700520036")


summary(PL)
```

```{r}
plot(PL)
```

```{r régression lineaire mixte}
k <- -0.065

PL1 <- lmer(milk ~ dim + exp(k * dim) + (1 | herd_id) + (1 | anim_id), 
         data = rec,
         subset = dim < 350)
summary(PL1)
```

```{r}
curve(fixef(PL1)[1] + fixef(PL1)[2] * x + fixef(PL1)[3] * exp(k * x),
      from = 0, to = 305)

```

Nous allons nous concentrer sur le début de la courbe, c'est-à-dire les 90 premiers jours.

```{r}
curve(fixef(PL1)[1] + fixef(PL1)[2] * x + fixef(PL1)[3] * exp(k * x),
      from = 0, to = 91)
```

Le pic de lactation semble se produire entre 20 et 40 jours. Ce qui correspond a ce qu'on peut trouver dans la littérature. On va essayer mainteant de décrire la tendace par parité.

```{r}
rec |> 
  group_by(anim_id, parity) |> 
  summarise(milk_mean = mean(milk)) |> 
  ggplot(aes(x = as.factor(parity), y = milk_mean)) +
  geom_point()+
  geom_smooth(method = "lm", se = FALSE, color = "blue")
```

Le maximum de production semble se trouver pour les rangs 3 et 4.

## Regroupement des données de mammites au contrôle laitier

```{r}
lac <- lac |> 
  mutate(herd_id = as.character(herd_id))
```

```{r}
rec_lac <- left_join(rec,
          lac |> 
            select(mast_cat1, anim_id, parity, dp_mis, parKat, race),
          join_by(anim_id, parity))
```

le tableau lac ne prend que des données qui débutent à partir de 2009 donc on procède au même tri ici. On essaye de garder la première phase de la courbe afin de pouvoir l'apparenter à la phase linéaire de la courbe.

```{r}
rec_lac <- rec_lac |> 
  filter(!is.na(mast_cat1), dim <= 40)
```

# Modélisation

## Régression linéaire simple

```{r}
lac_start_model <- lmer(milk ~ dim + mast_cat1 + (1|herd_id), data = rec_lac, subset = dp_mis == 0)

summary(lac_start_model)
```

## Ajout de l'intération

```{r}
lac_start_model_full <- lmer(milk ~ dim + mast_cat1 + dim*mast_cat1 + (1|herd_id), data = rec_lac, subset = dp_mis == 0)

summary(lac_start_model_full)
```

```{r}
rec_lac <- rec_lac |> 
  mutate(parKat = relevel(as.factor(parKat), ref = "3"))

lac_start_model_full1 <- lmer(milk ~ dim + mast_cat1 + dim*mast_cat1 + parKat + (1|herd_id), data = rec_lac, subset = dp_mis == 0)

summary(lac_start_model_full1)
```

```{r}
rec_lac <- rec_lac |> 
  mutate(race = relevel(as.factor(race), ref = "PH"))

lac_start_model_full2 <- lmer(milk ~ dim + mast_cat1 + dim*mast_cat1 + parKat + race + (1|herd_id), data = rec_lac, subset = dp_mis == 0)

summary(lac_start_model_full2)
```

# Prédictions

```{r}
## catégories de statuts mammites pour les primipares
mast_p1 <- rec_lac |>
  filter(parity == 1 & dp_mis == 0) |>
  distinct(mast_cat1) |>
  mutate(mast_cat1 = as.character(mast_cat1)) |>
  pull(mast_cat1)
## catégories de statuts mammites pour les multipares
mast_p2 <- rec_lac |>
  filter(parity != 1 & dp_mis == 0) |>
  distinct(mast_cat1) |>
  mutate(mast_cat1 = as.character(mast_cat1)) |>
  pull(mast_cat1)

lac_mast_pred <- tibble(
  mast_cat1 = factor(c(mast_p1, mast_p2)),
   parKat = factor(c(rep(1, length(mast_p1)),
                    rep(2, length(mast_p2)))),
  dim = 0,
  race = factor(c(rep("PH",length(mast_cat1))))
)

level_order <- c("primi_healthy", "primi_env", "primi_cont",
                 "dpLow_healthy", "dpLow_env", "dpLow_cont",
                 "dpHigh_healthy", "dpHigh_env", "dpHigh_cont")
```


```{r}
prd <- predictions(model = lac_start_model_full2, 
                             newdata = lac_mast_pred, 
                           re.form = NA, type = "response")

ggplot(prd, aes(x = factor(mast_cat1, level = level_order), y = estimate)) +
  geom_point() +
  geom_segment(aes(x = mast_cat1, y = conf.low, xend = mast_cat1, yend = conf.high)) +
  xlab("") + 
  ylab("production laitière") +
  theme(axis.text.x = element_text(angle = 45, vjust = 1, hjust=1))
```


```{r}
lac_dim_pred <- expand_grid(
  dim = seq(0, 40, by = 1),
  parKat = factor(1 : 4)
) |> 
  mutate(
  mast_cat1 = factor(ifelse(parKat == 1, "primi_healthy", "dpLow_healthy")),
    race = "PH")
```

```{r}
prd <- predictions(model = lac_start_model_full2, 
                             newdata = lac_dim_pred, 
                           re.form = NA, type = "response")

ggplot(prd, aes(x = dim, y = estimate, col = parKat)) +
  geom_line() 
```

```{r}
lac_parit_pred <- expand_grid(
  parKat = factor(1:4),
  dim = 0) |> 
  mutate(race = "PH", # Ajustez cette ligne selon les niveaux de la variable 'race'
  mast_cat1 = factor(ifelse(parKat == 1, "primi_healthy", "dpLow_healthy"))
)

lac_parit_pred <- lac_parit_pred |> 
  mutate(race = as.factor(race))
```

```{r}
prd <- predictions(model = lac_start_model_full2, 
                   newdata = lac_parit_pred, 
                   re.form = NA, type = "response")

ggplot(prd, aes(x = factor(parKat), y = estimate)) +
  geom_point() +
  geom_segment(aes(x = parKat, y = conf.low, xend = parKat, yend = conf.high)) +
  xlab("parité") + 
  ylab("Production laitière") +
  theme(axis.text.x = element_text(angle = 45, vjust = 1, hjust=1))
```
```{r}
lac_race_pred <- expand_grid(
  race = factor(c("PH", "Normande", "croisée", "Montbeliarde", "other")),
  dim = 0) |> 
  mutate(parKat = factor(c(rep(3, length(race)))), # Ajustez cette ligne selon les niveaux de la variable 'race'
  mast_cat1 = factor(c(rep("dpLow_healthy", length(race)))))
```

```{r}
prd <- predictions(model = lac_start_model_full2, 
                   newdata = lac_race_pred, 
                   re.form = NA, type = "response")

ggplot(prd, aes(x = factor(race), y = estimate)) +
  geom_point() +
  geom_segment(aes(x = race, y = conf.low, xend = race, yend = conf.high)) +
  xlab("race") + 
  ylab("Probabilité de mise à la reproduction") +
  theme(axis.text.x = element_text(angle = 45, vjust = 1, hjust=1))
```

# Enregistrements 

```{r}
write_csv2(rec_lac, "generated_datasets/rec_lac.csv")
write_csv2(lac_mast_pred, "generated_datasets/lac_mast_pred.csv")
write_csv2(lac_dim_pred, "generated_datasets/lac_dim_pred.csv")
write_csv2(lac_race_pred, "generated_datasets/lac_race_pred.csv")
write_csv2(lac_parit_pred, "generated_datasets/lac_parit_pred.csv")
```

