---
title: "impact des mammites sur le niveau de production laitière"
author: "Joanna"
format: pdf
editor: visual
---

```{r setup}
library(tidyverse)
library(lme4)
library(marginaleffects)
library(readxl)
library(ggplot2)
library(corrplot)
```

# Matériel

## Données

Chargement des données de contrôle laitier fournies par IDELE

```{r chargement donnees}
#| message: false
rec <- read_csv2("generated_datasets/idele_rec_final.csv") |> 
  mutate(
    herd_id = as.character(herd_id),
    ctrl_date = as.Date(ctrl_date),
    anim_id = as.character(anim_id),
    parity = as.integer(parity),
    fat = as.integer(fat),
    prot = as.integer(prot),
    scc = as.integer(scc),
    out_cause = as.character(out_cause),
    calv_date = as.Date(calv_date),
    dim = as.integer(dim)
  ) |> 
  filter(!is.na(milk) & !is.na(scc))
```

```{r}

lac <- 
```

## Sélection d'un échantillon

Cette partie ne sert qu'à sélectionner un échantillon parmis toutes les données du contrôle laitier arfin de simplifier la construction des modèles

Génération d'une liste d'élevages uniques.

```{r}
herd_list <- unique(rec$herd_id)
```

On sélectionne un échantillon de 10 élevages au hasard.

```{r Selection echantillon de 10 elevages}
set.seed(42) #On garde la même graine si on veut conserver le même échantillon
herd_random_sample <- sample(herd_list, 10, replace = FALSE)
rec <- rec |> 
  filter(herd_id %in% herd_random_sample)
```

## Création des courbes de lactation

```{r}
rec_wilmink <- rec|> 
  select(herd_id, anim_id, parity, ctrl_date, milk, dim)
```

```{r}
rec_wilmink <- rec_wilmink |> 
  mutate(exp_dim = exp(-0.05*dim))
```

```{r}
ggplot(rec, aes(x = dim, y = milk)) +
  geom_point()
```

```{r}
rec |> 
  group_by(dim) |> 
  summarise(milk_mean = mean(milk)) |> 
  ungroup() |> 
  ggplot(aes(x = dim, y = milk_mean)) +
  geom_point()
```

```{r régression lineaire}
PL <- lm(milk ~ exp_dim + dim, 
         data = rec_wilmink)

# PL <- lm(milk ~ exp_dim + dim, 
#          data = rec_wilmink,
#          subset = anim_id == "FR0700520036")


summary(PL)
```

```{r}
plot(PL)
```

```{r régression lineaire mixte}
k <- -0.065

PL1 <- lmer(milk ~ dim + exp(k * dim) + (1 | herd_id) + (1 | anim_id), 
         data = rec,
         subset = dim < 350)
summary(PL1)
```

```{r}
curve(fixef(PL1)[1] + fixef(PL1)[2] * x + fixef(PL1)[3] * exp(k * x),
      from = 0, to = 305)

```

Nous allons nous concentrer sur le début de la courbe, c'est-à-dire les 90 premiers jours.

```{r}
curve(fixef(PL1)[1] + fixef(PL1)[2] * x + fixef(PL1)[3] * exp(k * x),
      from = 0, to = 91)
```

Le pic de lactation semble se produire entre 20 et 40 jours. Ce qui correspond a ce qu'on peut trouver dans la littérature. On va essayer mainteant de décrire la tendace par parité.

```{r}
rec |> 
  group_by(anim_id, parity) |> 
  summarise(milk_mean = mean(milk)) |> 
  ggplot(aes(x = as.factor(parity), y = milk_mean)) +
  geom_point()+
  geom_smooth(method = "lm", se = FALSE, color = "blue")
```

Le maximum de production semble se trouver pour les rangs 3 et 4.
