---
title: "mast_milk"
format: html
author: "Joanna"
editor: visual
---


```{r setup}
#| message: false
library(tidyverse)
library(lme4)
library(marginaleffects)
library(readxl)
library(ggplot2)
library(corrplot)
library(questionr)
library(car)
library(ggeffects)
library(GGally)
library(effects)
library(ggpubr)
```

```{r seuil utilisés}
## nombre de jours en dessous duquel on considère qu'on est en début de lactation
## en moyenne avant première IA
early_dim_cutoff <- 90
## SCC cut-off
## seuil de cellules au-delà duquel on considère
## qu'il y a mammite clinique
scc_high_cutoff <- 200
```

# Matériel 

## Préparation des données

Chargement des données de contrôle laitier fournies par IDELE

```{r chargement rec}
#| message: false
rec <- read_csv2("generated_datasets/idele_rec_final.csv") |> 
  mutate(
    herd_id = as.character(herd_id),
    ctrl_date = as.Date(ctrl_date),
    anim_id = as.character(anim_id),
    parity = as.integer(parity),
    fat = as.integer(fat),
    prot = as.integer(prot),
    scc = as.integer(scc),
    out_cause = as.character(out_cause),
    calv_date = as.Date(calv_date),
    dim = as.integer(dim)
  ) |> 
  filter(!is.na(milk) & !is.na(scc))
```

## Sélection d'un échantillon

Cette partie ne sert qu'à sélectionner un échantillon parmis toutes les données du contrôle laitier arfin de simplifier la construction des modèles 

Génération d'une liste d'élevages uniques.

```{r}
herd_list <- unique(rec$herd_id)
```

On sélectionne un échantillon de 10 élevages au hasard.

```{r Selection echantillon de 10 elevages}
set.seed(42) #On garde la même graine si on veut conserver le même échantillon
herd_random_sample <- sample(herd_list, 10, replace = FALSE)
rec <- rec |> 
  filter(herd_id %in% herd_random_sample)
```

## Chargement du tableau de lactation 

```{r}

setwd("C:/Users/joestevesara/Documents/stage_these/longevity_health")

# Charger le fichier CSV
lac <- read_csv2("generated_datasets/lac.csv")
```
## Modélisation des courbes de lactation

```{r}
rec_wilmink <- rec |> 
  select(herd_id, anim_id, parity, ctrl_date, milk, dim)
```

```{r}
rec_wilmink <- rec_wilmink |> 
  mutate(exp_dim = exp(-0.05*dim))
```

```{r}
ggplot(rec, aes(x = dim, y = milk)) +
  geom_point()
```

```{r}
rec |> 
  group_by(dim) |> 
  summarise(milk_mean = mean(milk)) |> 
  ungroup() |> 
  ggplot(aes(x = dim, y = milk_mean)) +
  geom_point()
```

```{r régression lineaire}
PL <- lm(milk ~ exp_dim + dim, 
         data = rec_wilmink)

# PL <- lm(milk ~ exp_dim + dim, 
#          data = rec_wilmink,
#          subset = anim_id == "FR0700520036")


summary(PL)
```

```{r}
plot(PL)
```

```{r chargement-lme4}
# ne charger qu'une seule fois
library(lme4)
```

```{r régression lineaire mixte}
k <- -0.065

PL1 <- lmer(milk ~ dim + exp(k * dim) + (1 | herd_id) + (1 | anim_id), 
         data = rec_final,
         subset = dim < 350)
summary(PL1)
```

```{r}
curve(fixef(PL1)[1] + fixef(PL1)[2] * x + fixef(PL1)[3] * exp(k * x),
      from = 0, to = 305)

```
