---
title: "Etude des liens entre mammites et réformes chez les vaches laitières"
author: "Aurélien"
format: revealjs
---

```{r r-setup}
#| echo: false
#| message: false
#| warning: false
library(tidyverse)
library(ggplot2)
library(ggdag)
```



## Objectif général et hypothèses

- Objectif : étude des relations entre mammites et réformes chez les vaches laitières

- Problème complexe :
  - Une mammite peut induire une réforme par plusieurs voies : mort de la vache, non-mise à la reproduction à cause d'une contribution de l'animal à des pénalités cellules, baisse de production laitière...
  - La réforme d'une vache en mammite chronique peut contribuer à la maîtrise des infections au niveau troupeau en diminuant le nombre de sources

## Intérêts d'une approche causale
  
- Réfléchir en termes de causalité permet de s'assurer en amont de la pertinence des réponses qu'on va obtenir
  - Quelles questions se pose-t-on ?
  - Comment poser les questions ?
  
- Illustration avec la question de l'effet de la survenue d'une mammite sur la probabilité de réforme

## Impact des mammites sur la réforme

- Qu'appelle t-on réforme ?
  - Fait pour une vache de ne pas démarrer une nouvelle lactation
  - $Y = 0 \rightarrow$ la vache a une date de vêlage postérieure à la mammite
  - $Y = 1 \rightarrow$ la vache ne re-vêle pas

## Impact des mammites sur la réforme

- DAG

```{r}
dag1 <- dagify(
  Y ~ A + X1 + X2 + X4,
  X1 ~ A,
  X2 ~ A,
  X3 ~ A,
  X4 ~ X3,
  outcome = "Y",
  exposure = "A",
  labels = c(
    Y = "Réforme",
    A = "Mammite",
    X1 = "Mort",
    X2 = "Production laitière",
    X3 = "Mise à la reproduction",
    X4 = "Conception"
  )
)

set.seed(123)
ggdag(dag1,
      use_labels = "label") +
  theme_dag()
```

