---
title: "Génération du jeu de données lactations"
author: "Joanna"
format: 
  html:
    toc: true
    toc-depth: 3
editor: source
---

Le fichier `rec_idele_selection.qmd` doit avoir été exécuté au préalable pour générer le fichier `idele_rec_final.csv`.

```{r setup}
#| message: false
library(tidyverse)
library(lme4)
library(marginaleffects)
library(readxl)
library(ggplot2)
library(corrplot)
library(questionr)
library(car)
library(ggeffects)
library(GGally)
library(effects)
library(ggpubr)
library(RColorBrewer)
library(gtsummary)
```

```{r seuils utilisés}
## nombre de jours en dessous duquel on considère qu'on est en début de lactation
## en moyenne avant première IA
early_dim_cutoff <- 90
## SCC cut-off
## seuil de cellules au-delà duquel on considère
## qu'il y a mammite clinique
scc_high_cutoff <- 200
```

# Données

## Contrôles élémentaires

### Chargement des données

Chargement des données de contrôle laitier fournies par IDELE. On a une ligne par vache-date de contrôle.

```{r chargement donnees}
#| message: false
rec <- read_csv2("../generated_datasets/idele_rec_final.csv") |> 
  mutate(
    herd_id = as.character(herd_id),
    ctrl_date = as.Date(ctrl_date),
    anim_id = as.character(anim_id),
    parity = as.integer(parity),
    fat = as.integer(fat),
    prot = as.integer(prot),
    scc = as.integer(scc),
    out_cause = as.character(out_cause),
    calv_date = as.Date(calv_date),
    dim = as.integer(dim)
  ) |> 
  filter(!is.na(milk) & !is.na(scc))
```

Il y a dans ce jeux de données initial :

-   `r nrow(rec)` contrôles individuels
-   `r length(unique(rec$anim_id))` vaches
-   `r length(unique(rec$herd_id))` élevages

Des contrôles laitiers sont disponibles entre le `r min(rec$ctrl_date)` et le `r max(rec$ctrl_date)`.

### Sélection d'un échantillon (optionnel / test du code)

Cette partie ne sert qu'à sélectionner un échantillon parmi toutes les données du contrôle laitier afin de simplifier la construction des modèles

Génération d'une liste d'élevages uniques.

```{r list of herds}
#| eval: false
herd_list <- unique(rec$herd_id)
```

Dans un premier temps, on sélectionne un échantillon de 10 élevages au hasard pour tester le code. Ne pas évaluer dans la version finale.

```{r Selection echantillon de 10 elevages}
#| eval: false
set.seed(42) #On garde la même graine si on veut conserver le même échantillon

herd_random_sample <- sample(herd_list, 10, replace = FALSE)

rec <- rec |> 
  filter(herd_id %in% herd_random_sample)
```

## Données lactation

La lactation, qui est l'unité statistique qui nous intéresse.

### Création d'un jeu de données lactations à partir des contrôles élémentaires

On créée un jeu de données lactation à partir des contrôles élémentaires. A cela on ajoute les données de la lactation précédente et celles de la lactation suivante. A partir de ces données on définit si la vache est infectée ou non avant tarissement, infectée ou non en début de la lactation suivante et à partir de ça on peut définir si elle s'est infecté au cours du tarissement, si elle a guérit au tarissement ou si elle est restée infectée malgré le tarissement.

```{r}
lac <- rec |> 
  group_by(anim_id, parity) |> 
  summarise(
    herd_id = herd_id[1],
    calv_date = unique(calv_date),
    out_date_last = max(out_date),
    out_cause_last = unique(out_cause[out_date == out_date_last]),
    n_ctrl = length(unique(ctrl_date)),
    n_ctrl_early = length(unique(ctrl_date[dim <= early_dim_cutoff])),
    n_scc_high_early = length(scc[scc > scc_high_cutoff & dim <= early_dim_cutoff]),
    milk_early_max = max(milk[dim <= early_dim_cutoff]),
    dim_first = min(dim),
    scc_first = scc[dim == dim_first],
    dim_last = max(dim),
    milk_last = milk[dim == dim_last],
    scc_last = scc[dim == dim_last]
            ) |> 
  ungroup() |> 
  group_by(anim_id) |> 
  mutate(
    calv_date_prev = lag(calv_date),
    milk_last_prev_lac = lag(milk_last),
    dim_last_prev_lac = lag(dim_last),
    scc_last_prev_lac = lag(scc_last),
    calv_date_nxt = lead(calv_date),
    scc_first_nxt_lac = lead(scc_first),
    infct_end_lac = case_when(
     is.na(scc_last) | is.na(scc_first_nxt_lac) ~ NA,
     !is.na(scc_last) & !is.na(scc_first_nxt_lac) & scc_last < scc_high_cutoff ~ "0",
     !is.na(scc_last) & !is.na(scc_first_nxt_lac) & scc_last >= scc_high_cutoff ~ "1"
      ),
    infct_ctrl1_nxt_lac = case_when(
     is.na(scc_last) | is.na(scc_first_nxt_lac) ~ NA,
     !is.na(scc_last) & !is.na(scc_first_nxt_lac) & scc_first_nxt_lac < scc_high_cutoff ~ "0",
     !is.na(scc_last) & !is.na(scc_first_nxt_lac) & scc_first_nxt_lac >= scc_high_cutoff ~ "1"
      ),
    nxt_cure = case_when(
      infct_end_lac == 0 ~ NA,
      infct_end_lac == 1 & infct_ctrl1_nxt_lac == 1 ~ 0,
      infct_end_lac == 1 & infct_ctrl1_nxt_lac == 0 ~ 1
      ),
    nxt_ninf = case_when(
      infct_end_lac == 1 ~ NA,
      infct_end_lac == 0 & infct_ctrl1_nxt_lac == 0 ~ 0,
      infct_end_lac == 0 & infct_ctrl1_nxt_lac == 1 ~ 1
      )
    ) |> 
  ungroup()
```

Il y a à ce stade `r nrow(lac)` lactations chez `r length(unique(lac$anim_id))` vaches dans `r length(unique(lac$herd_id))` élevages.

### Ajout des codes races

On va chercher les races de chaque vache dans le fichier `genea.txt`.

```{r codes races}
# import de données races
path_to_file <- "../data/genea.txt"

genea <- read_csv2(path_to_file) |>
  rename(anim_id = ANIM, code_race = CORABO) |>
  select(anim_id, code_race)
# fusion avec les données lactation
lac_race <- left_join(
  lac |>
    select(anim_id, parity),
  genea) |>
  group_by(anim_id)|> 
  ungroup()
# recodage de la variable race
lac_race <- lac_race |> 
  mutate(race = case_when(code_race == "66" | code_race == "60" ~ "PH",
                          code_race == "46" | code_race == "40" ~ "Montbéliarde",
                          code_race == "56" | code_race == "50" ~ "Normande",
                          code_race == "39" ~ "Croisée",
                          .default = "Autre"))
```

```{r regroupement des races}
lac <- left_join(lac, lac_race)  |>
  mutate(race = relevel(factor(race), ref="PH"))
```

Il y a à l'issue de cette étape des données pour `r nrow(lac)` lactations. Il semble qu'aucune lactation n'ait été perdue.

```{r}
table(lac$race)
```

## Données mammites cliniques

On va extraire les dates de mammites cliniques afin de les ajouter aux lactations correspondantes sur le tableau de données `lac`.

```{r chargement des donnees mammites cliniques}
path_to_file <- "../data/mammites.txt"

mamt <- read_csv2(path_to_file) |>
  rename(anim_id = ANIM,
         cm_date = DAMACL) |>
  select(anim_id, cm_date)
```

Pour chaque lactation on ajoute les dates de mammites cliniques et on considère que les lactations débutent 30 jours avant vêlage (on prend en considération une phase de préparation au vêlage pouvant modifier la sensibilité individuelle et la réponse des animaux).

```{r}
lac_cm <- left_join(
  lac |>
    select(anim_id, calv_date, calv_date_nxt) |>
    mutate(
      dim_minus30 = calv_date - 30,
      dim_early = calv_date + early_dim_cutoff),
  mamt) |>
  filter(!is.na(cm_date)) |>
  group_by(anim_id, calv_date) |>
  summarise(
    cm_first = min(cm_date[cm_date >= calv_date & (cm_date < calv_date_nxt | is.na(calv_date_nxt))]),
    cm_last = max(cm_date[cm_date >= calv_date & (cm_date < calv_date_nxt | is.na(calv_date_nxt))]),
    n_cm_early = length(unique(cm_date[cm_date >= dim_minus30 & cm_date < dim_early])),
    n_cm_late = length(unique(cm_date[cm_date >= dim_early & (cm_date < calv_date_nxt | is.na(calv_date_nxt))]))
    ) |>
  ungroup()
```

`cm_fisrt` et `cm_last` prennent des valeurs égales à `-inf` et `inf` --\> je ne sais pas encore pourquoi.

Le code suivant devrait résoudre ce problème

```{r}
lac_cm$cm_first[is.infinite(lac_cm$cm_first)] <- NA
lac_cm$cm_last[is.infinite(lac_cm$cm_last)]   <- NA
```

Fusion avec le jeu de données initial

```{r fusion}
lac <- left_join(lac, lac_cm) |> 
  mutate(
    n_cm_early = ifelse(is.na(n_cm_early), 0, n_cm_early),
    n_cm_late = ifelse(is.na(n_cm_late), 0, n_cm_late)
    )

rm(lac_cm) ## supprime lac_cm de l'espace de travail
```

## Données d"insémination artificielle

### Chargement des données

```{r donnees ai}
#| message: false
path_to_file <- "../data/extra_femia_20240415.csv"

ai <- read_csv(path_to_file) |> 
  select(anim, DAINAR) |> 
  rename(anim_id = anim,
         ai_date = DAINAR) |> 
  mutate(ai_date = as.Date(ai_date, "%d/%m/%Y"))
```

### Fusion des données d'insémination artificielle avec données lactation

Les données lactations et inséminations artificielles sont fusionnées. On s'assure que chaque date d'IA survient entre un vêlage et le suivant ou entre un vêlage et une absence de vêlage suivant.

```{r lac-ai-join}
nlac <- left_join(lac |> 
                    select(anim_id, calv_date, calv_date_nxt), 
                  ai) |> 
  filter(ai_date > calv_date & (ai_date < calv_date_nxt | is.na(calv_date_nxt))) |>
  group_by(anim_id, calv_date) |> 
  summarise(n_ai = length(unique(ai_date)),
            ai_first = min(ai_date),
            ai_last = max(ai_date)) |> 
  ungroup()

lac <- left_join(lac, nlac) |> 
  mutate(ai1_dim = as.integer(ai_first - calv_date),
         ai_last_dim = as.integer(ai_last - calv_date))
```

## Agrégation des données par élevage et par an

Les données contrôle laitier et inséminations artificielles sont agrégées à l'échelle élevage-année. L'objectif est de sélectionner les élevages dans lesquels une proportion suffisante des vaches sont inséminées. Ici on compte le nombre de contrôles par élevage, le nombre de vaches contrôlées par élevage et la proportion de primipares contrôlées.

```{r agregation elevage-annee}
rec_hdyr <- rec |> 
  mutate(year = as.integer(format(ctrl_date, "%Y"))) |> 
  group_by(herd_id, year) |> 
  summarise(n_ctrl = length(unique(ctrl_date)),
            n_cows_rec = length(unique(anim_id)),
            p_primi_rec = round(length(parity[parity == 1]) / length(parity), 3)) |> 
  ungroup()
```

On a ici des données pour `r nrow(rec_hdyr)` élevages-années dans `r length(unique(rec_hdyr$herd_id))` élevages.

Les IA premières de chaque élevage sont comptées

```{r}
ai_hdyr <- lac |> 
  filter(!is.na(n_ai)) |> 
  mutate(year = as.integer(format(ai_first, "%Y"))) |> 
  group_by(herd_id, year) |> 
  summarise(n_cows_ai = length(n_ai[!is.na(n_ai)])) |> 
  ungroup()
```

Fusion des 2 jeux de données. Seuls les élevages qui ont à la fois des données contrôle laitier et des données d'IA sont conservés.

```{r rec-ai-herdyear-merge}
hdyr <- inner_join(rec_hdyr, ai_hdyr) |> 
  mutate(p_ai = round(n_cows_ai / n_cows_rec, 3))
```

On va commencer par ajouter une variable d'année au tableau des lactations. Par année et par élevage on va calculer :

-   le nombre de vêlages
-   le nombre de vêlages de primipares
-   la proportion de vêlages de primipares sur le nombre de vêlage total
-   le nombre de premières inséminations
-   la proportion de premières inséminations sur le nombre de vêlages total

```{r lac-herd-summary}
lac <- lac |> 
  mutate(year = as.integer(format(calv_date, "%Y")))

lac_hrd_yr <- lac |>
  group_by(herd_id, year) |> 
  summarise(
    n_calvings = length(anim_id),
    n_calvings_p1 = length(parity[parity == 1]),
    p_calvings_p1 = round(n_calvings_p1 / n_calvings, 3),
    n_ai1 = length(n_ai[!is.na(n_ai)]),
    p_ai_clv = round(n_ai1 / n_calvings, 3)
  )

hdyr <- left_join(hdyr, lac_hrd_yr)

pairs(hdyr[, c("p_primi_rec", "p_calvings_p1", "p_ai", "p_ai_clv")])
```

Le graphique ci-dessous donne en abscisse la proportion de vêlages de primipares et en ordonnées la proportion de premières inséminations par rapport au nombre de vêlages. Cela permet de faire une sélection pour avoir un groupe plus homogène.

```{r plot-replacement-rate-proportion-ai-per-calving}
plot(p_ai_clv ~ p_calvings_p1, data = hdyr)
abline(v = c(.15, .5), col = "red")
abline(h = .7, col = "red")
```

```{r lac-selection-from-herd-year}
hdyr_sel <- hdyr |> 
  filter(p_ai_clv > .7 & p_calvings_p1 > .15 & p_calvings_p1 < .5) |> 
  select(herd_id, year)

lac <- left_join(hdyr_sel, lac)
```

On a des données pour `r nrow(lac)`, dans `r length(unique(lac$herd_id))` élevages.

## Sélection des lactations avec au moins un contrôle avant 90 jours

On ne conserve que les lactations avec au moins 1 contrôle laitier avant 90 jours de lactation.

```{r lac-filter-on-number-tests-early-lac}
lac <- lac |> 
  filter(n_ctrl_early > 0)
```

Il reste `r nrow(lac)` lactations.

# Créations de variables pour les analyses

## Parité

Les parités supérieures à 3 sont regroupées dans une modalité 4. La nouvelle variable s'appelle `parKat`. J'utilise la parité 3 comme référence car c'est la parité pour laquelle on considère la vache comme rentable.

```{r definition parite}
lac <- lac |> 
  mutate(parKat = relevel(as.factor(ifelse(parity > 3, 4, parity)), ref = "3"))
```

## Production laitière en début de lactation

On va commencer par ajouter la production laitière en début de lactation et la standardiser pour en faire une variable comparable. De plus il faut différencier la PL des primipares avec la PL des multipares car elles ne sont pas vraiment comparables, en réalité une multipare produit généralement plus qu'une primipare.

```{r}
hist(lac$milk_early_max,
     main = "Distribution des maximums de production laitière\ndans les 90 premiers jours de lacation",
     xlab = "Production laitière en kg",
     ylab = "Fréquence")
```

```{r normalisation du max de production laitière}
milk_early_max_mean <- with(lac[lac$n_ctrl_early > 0,], 
                            mean(milk_early_max))

milk_early_max_sd   <- with(lac[lac$n_ctrl_early > 0,], 
                            sd(milk_early_max))

lac <- lac |> 
  filter(n_ctrl_early > 0) |> 
  mutate(parKat = relevel(as.factor(ifelse(parity > 3, 4, parity)), ref = "3"),
         milk_early_max_scaled = (milk_early_max - milk_early_max_mean) / 
           milk_early_max_sd,
  milk_early_max_scaled_p1 = ifelse(parity == 1, milk_early_max_scaled, 0),
  milk_early_max_scaled_p2 = ifelse(parity == 2, milk_early_max_scaled, 0),
  milk_early_max_scaled_p3 = ifelse(parity == 3, milk_early_max_scaled, 0),
  milk_early_max_scaled_p4 = ifelse(parity > 3, milk_early_max_scaled, 0),
  milk_early_max_scaled_p1plus = ifelse(parity > 1, milk_early_max_scaled, 0))

```

```{r histogramme des production laitières standardisées}
hist(lac$milk_early_max_scaled,
     main = "Distribution du maximum de production laitière\npendant les 90 premiers jours de lactation",
     xlab = "Production laitière (distribution centrée réduite)",
     ylab = "Fréquence")
```

## Définition des mammites

Afin de modéliser l'impact des mammites sur la décision de reproduction, il est important de définir les différents types de mammites. On en définit ici :

-   mammite à réservoir environnemental : typiquement c'est un épisode de mammite isolé qui guérit rapidement et qui ne suit pas un modèle contagieux mais plutôt un modèle sporadique
-   mammite à réservoir mammaire : mammite qui tend à passer à la chronicité et entraîner une forte contagions au sein de l'élevage.

On va également différencier les différentes périodes de survenue des mammites en se concentrant tout d'abord sur la période de début de lactation :

-   Les primipares débutent leur toute première lactation, elle n'ont pas encore connu de période sèche et n'ont pas encore eu l'occasion de se contaminer
-   Les multipares ont déjà pu se contaminer lors de la lactation précédente, on va donc prendre en compte son statut lors de la période sèche.

Le statut `primi` sera donc considéré comme référence.

### Statut au tarissement

```{r définitions des statuts mammites au tarissement}
lac <- lac |> 
  mutate(dp_status = case_when(
    parity == 1 ~ "primi",
    scc_last_prev_lac < scc_high_cutoff ~ "dpLow", 
    scc_last_prev_lac >= scc_high_cutoff ~ "dpHigh"),
    dp_status = relevel(factor(dp_status), ref = "primi"))
```

### Types de mammite

```{r définition des catégories de mammites}
lac <- lac |> 
  mutate( mast_cat = case_when(
    n_scc_high_early == 0 & n_cm_early == 0 ~ "healthy",
    n_scc_high_early == 1 | (n_scc_high_early == 0 & n_cm_early > 0) ~ "env",
    n_scc_high_early > 1 ~ "cont"),
    mast_cat = relevel(factor( mast_cat), ref = "healthy"),
    mast_cat1 = relevel(factor(paste(dp_status, mast_cat, sep = "_")), ref = "primi_healthy"),
    mast_cat2 = relevel(factor(paste(ifelse(dp_status == "primi", "primi", "multi"), mast_cat, sep = "_")), ref = "primi_healthy")
  )
```

### Ordre des facteurs

```{r ordre des niveaux de facteurs}
level_order_mast <- c("primi_healthy", "primi_env", "primi_cont",
                 "dpLow_healthy", "dpLow_env", "dpLow_cont",
                 "dpHigh_healthy", "dpHigh_env", "dpHigh_cont")

## par ordre de fréquence / logique
level_order_breed <- c("PH", "Montbéliarde", "Normande", "Croisée", "Autre")
```

Certaines multipares n'ont pas de données pour la lactation précédente. Elles sont identifiées et exclues de l'analyse.

```{r suppression des lactations de multipares sans données pour la lactation précédente}
lac <- lac |> 
  mutate(dp_mis = ifelse(parity > 1 & is.na(scc_last_prev_lac), 1, 0))
```

Le fichier final est écrit dans le dossier `generated_datasets`.

```{r saving-final-lac-data}
write_csv2(lac, "../generated_datasets/idele_lac_final.csv"           )
```
